臺灣高等法院臺南分院刑事判決
上　訴　人
即　被　告　丙○○
上　訴　人
即　被　告　Ｅ○○
上　訴　人
即　被　告　丑○○
　　　　　　　　　　號
上　訴　人
即　被　告　玄○○
上　訴　人
即　被　告　戊○○
上　訴　人
即　被　告　地○○
上　訴　人
即　被　告　甲○○
上七人共同
選任辯護人　蘇新竹　律師
　　　　　　張清富　律師
上　訴　人
即　被　告　卯○○
選任辯護人　宋金比　律師
上　訴　人
即　被　告　戌○○
上　訴　人
即　被　告　Ｈ○○
上　訴　人
即　被　告　亥○○
上三人共同　賴鴻鳴　律師
選任辯護人　黃俊達　律師
　　　　　　莊信泰　律師
上　訴　人
即　被　告　Ｆ○○
選任辯護人　查名邦　律師
　　　　　　江大寧　律師
上　訴　人
即　被　告　Ｄ○○
選任辯護人　黃正彥　律師
　　　　　　黃雅萍　律師
上　訴　人
即　被　告　Ａ○○
選任辯護人　王奕棋律師
上　訴　人
即　被　告　癸○○
上　訴　人
即　被　告　Ｂ○○
上　訴　人
即　被　告　乙○○
上三人共同
指定辯護人　本院公設辯護人　未○○
上　訴　人
即　被　告　壬○○
上　訴　人
即　被　告　申○○
上二人共同　蔡碧仲　律師
選任辯護人　愛紳　律師
上　訴　人
即　被　告　酉○○
選任辯護人　李合法　律師
　　　　　　趙培皓　律師
上　訴　人
即　被　告　宇○○
選任辯護人　翁瑞昌　律師
上　訴　人
即　被　告　丁○○
上　訴　人
即　被　告　巳○○
上二人共同
選任辯護人　楊丕銘　律師
上　訴　人
即　被　告　黃○○
上　訴　人
即　被　告　宙○○
　　　　　　　　　　　號
上　訴　人
即　被　告　天○○
上三人共同　翁瑞昌　律師
選任辯護人　秦德進　律師
　　　　　　許惠珠　律師
上　訴　人
即　被　告　辰○○
選任辯護人　蔡進欽　律師
　　　　　　蘇正信　律師
　　　　　　蔡弘琳　律師
上　訴　人
即　被　告　子○○
選任辯護人　黃溫信　律師
　　　　　　徐美玉　律師
上　訴　人
即　被　告　辛○○
　　　　　　　　　　四號
上　訴　人
即　被　告　己○○
上二人共同
選任辯護人　林國明　律師
上　訴　人
即　被　告　Ｇ○○
上　訴　人
即　被　告　午○○
上　訴　人
即　被　告　庚○○
上列上訴人即被告等因違反貪污治罪條例等案件，不服臺灣臺南
地方法院八十七年度訴字第八三三號中華民國八十九年五月二十
五日第一審判決（起訴案號：臺灣臺南地方法院檢察署八十七年
度偵字第五四六五、五五二七、五五六七、五七五六、六一二八
、六四八一、六四八二、六七一八、七０四二號），提起上訴，
判決後，經最高法院發回更審，本院判決如下：
    主      文
原判決關於丙○○、Ｂ○○、Ｅ○○、丑○○、卯○○、玄○○
、癸○○、丁○○、甲○○、戌○○、Ｈ○○、Ｆ○○、Ｄ○○
、亥○○、戊○○、Ａ○○、乙○○、壬○○、酉○○、辛○○
、宇○○、巳○○、黃○○、午○○、庚○○、辰○○、Ｇ○○
、申○○、子○○、宙○○、天○○、己○○、及地○○行賄部
分，均撤銷。
癸○○共同連續依據法令從事公務之人員，對於違背職務之行為
收受賄賂，免刑。
丙○○、Ｂ○○、Ｅ○○、丑○○、卯○○、玄○○、甲○○、
戌○○、Ｈ○○、Ｆ○○、Ｄ○○、亥○○、戊○○、壬○○、
酉○○、辛○○、宇○○、巳○○共同連續依據法令從事公務之
人員，對於違背職務之行為收受賄賂。Ｂ○○、卯○○、戌○○
各處有期徒刑壹拾貳年陸月，均褫奪公權玖年；丙○○、Ｈ○○
、Ｆ○○、Ｄ○○、亥○○各處有期徒刑壹拾壹年，均褫奪公權
捌年；壬○○、酉○○、辛○○、巳○○各處有期徒刑壹拾年陸
月，均褫奪公權捌年；丑○○、宇○○各處有期徒刑壹拾年貳月
，均褫奪公權捌年；Ｅ○○、玄○○各處有期徒刑陸年，均褫奪
公權肆年；甲○○、戊○○各處有期徒刑伍年肆月，均褫奪公權
肆年。共同所得財物應如附表一、三所示分別與各該收受同類型
賄款之共犯連帶追繳沒收，如全部或一部無法追繳時，應以其等
財產抵償之。
黃○○、午○○、庚○○、地○○、辰○○、Ｇ○○、宙○○、
天○○非依據法令從事公務之人員共同連續對於依據法令從事公
務之人員，關於違背職務之行為交付賄賂。午○○、庚○○、地
○○、辰○○、Ｇ○○各處有期徒刑拾月，均褫奪公權壹年；宙
○○、天○○各處有期徒刑壹年陸月，均褫奪公權貳年；黃○○
處有期徒刑捌月，褫奪公權壹年。
申○○、子○○、己○○非依據法令從事公務之人員連續對於依
據法令從事公務之人員，關於違背職務之行為交付賄賂。己○○
處有期徒刑壹年貳月，褫奪公權貳年；申○○處有期徒刑壹年陸
月，褫奪公權貳年；子○○處有期徒刑捌月，褫奪公權壹年。
丁○○、乙○○、Ａ○○均無罪。
    事      實
一、丙○○原係嘉義監理所麻豆監理站（下稱麻豆監理站）副站
    長，負責佐助站長綜理該站監理業務及電腦抽派工作，Ｂ○○、Ｅ○○、丑○○、卯○○、玄○○、癸○○、Ｃ○○（
    業經原審判處免刑確定）等人，均係該監理站之技術人員，
    每日由電腦抽派負責該站各式車輛之檢驗工作，均係依據法
    令從事公務之人員，竟基於共同收受違背職務行為賄賂之概
    括犯意，自民國（下同）八十年間起至八十七年五月間止，
    明知由楊錦元（業經原審判處免刑確定）、黃○○父子所經
    營之驊聖、驊峰、驊慶、及靠行之驊暉、驊益、驊群、皇盈
    、亞裕、萬大等家遊覽車客運公司之新進遊覽車二十輛，及
    舊有之遊覽車十二輛，有超重或其他無法通過該監理站之正
    常檢驗程序，竟於每次檢驗前，由丙○○告知當日電腦抽中
    檢驗員名單予楊錦元或黃○○，以利覓妥檢驗員安插送驗事
    宜，並連續指示Ｂ○○、Ｅ○○、丑○○、卯○○、玄○○
    、癸○○、Ｃ○○等人，於抽派檢驗時，違背職務上應盡之
    檢驗義務，違法包庇予以通過檢驗，嗣由楊錦元、黃○○以
    每輛新車新臺幣（下同）六千元，每輛舊車三千元之賄款交
    付予丙○○，其間於八十六年一月二十七日，因癸○○發現
    驊聖等公司送驗之新車中有一輛疑有切斷大樑之嫌，而未予
    檢驗通過，丙○○即要黃○○致送八千元賄款，黃○○亦如
    數交付以利通過檢驗，丙○○除自留部分賄款外，再將賄款
    轉交予Ｂ○○、Ｅ○○、丑○○、卯○○、玄○○、癸○○
    、Ｃ○○等人（收賄情形詳見附表一驗車驊聖欄所示及附表
    二業者行賄表所示，行賄之金額如無法判斷何者為真，最後
    均以收賄被告之自白為準）。
二、Ｂ○○、Ｅ○○、丑○○、卯○○、玄○○、癸○○、及Ｃ
    ○○等人，又基於原收受違背職務行為賄賂之概括犯意，自
    七十五年三月間（起訴書誤為七十七年十月間）起至八十五
    年十二月止，明知子○○所經營之佳皇交通有限公司之貨車
    （下稱佳皇公司），有未符合驗車標準之情事，無法通過該
    監理站之正常檢驗程序，竟共同基於收受違背職務行為賄賂
    之概括犯意，違背其職務上應盡之檢驗義務，違法予以包庇
    通過檢驗，事後子○○再依慣例以每輛舊車二千元，有六輛
    次，新車三千元亦有六輛次不等之賄款，付予負責檢驗之Ｂ
    ○○、Ｅ○○、丑○○、卯○○、玄○○、癸○○、Ｃ○○
    等人收受（收賄情形詳見附表一驗車佳皇欄及附表二業者行
    賄表所示，行賄之金額最後均以收賄被告之自白為準）。
三、黃政輝（原審通緝中）、戌○○、宇○○、巳○○、酉○○
    、壬○○、辛○○、Ｂ○○、Ｅ○○、丑○○、卯○○、玄
    ○○、癸○○、甲○○、及Ｃ○○、陳忠俊（業經原審判處
    緩刑確定）等人，自七十五年三月間起至八十七年五月間止
    ，先後分別在麻豆監理站擔任站長、股長、工務員、助理工
    務員、約僱技術員等職務，負責監督或擔任每日由電腦抽派
    各式車輛之考照工作，亦均係依據法令從事公務之人員，竟
    自七十六年一月間起至八十五年十二月間止，基於共同收受
    違背職務行為賄賂之概括犯意，於麻豆監理站轄區內之立新
    、喬一（力偉）、嘉南、嘉隆、來來、及豐寶等汽車教練場
    ，代為報考之考生考照時，以手勢、口頭指導或踩副煞車等
    方式，違背其職務上應盡之考照義務，使該等汽車教練場之
    考試及格率得以提高，事後再推由Ｃ○○、Ｅ○○、玄○○
    、丑○○、Ｂ○○等人，向立新之地○○、喬一與力偉之謝
    任杰、嘉南與嘉隆之申○○、來來之宙○○、天○○、豐寶
    之己○○等人（地○○等人送賄之時間、金額詳如附表二所
    示），以考照及格人數每人三百元或四百元不等核計數額收
    受賄款，再與黃政輝、戌○○、宇○○、巳○○、酉○○、
    壬○○、辛○○、卯○○、癸○○、甲○○、陳忠俊等人朋
    分（收賄情形詳見附表一共同基金欄所示）。
四、Ｂ○○、Ｅ○○、丑○○、卯○○、玄○○、癸○○、甲○○、Ｃ○○等人，自八十一年一月（起訴書誤為七十九年一
    月起）起至八十七年五月間，又基於原共同收受違背職務行
    為賄賂之概括犯意，與麻豆汽車訓練場之負責人（即「民雄
    拖車教練場」之負責人）午○○事先勾結，由午○○告知其
    訓練場報名考照之考生名單，Ｂ○○等人即於執行小客車考
    照時，以手勢、口頭指導或踩副煞車等方式，違背其職務上
    應盡之義務，庇護考生通過路考取得駕駛執照，午○○則於
    事後以每輛車二千元之賄款交付予Ｂ○○、Ｅ○○、丑○○
    、卯○○、玄○○、癸○○、甲○○、Ｃ○○等人。又Ｂ○○、Ｅ○○、丑○○、卯○○、玄○○、癸○○、甲○○、
    Ｃ○○等人，於擔任大車（包括大貨車、聯結車等）考照之
    主考人員時，又與戌○○、戊○○、亥○○、Ｆ○○、Ｄ○○、Ｈ○○等監考人員，基於共同收受違背職務行為賄賂之
    概括犯意，自八十一年一月間起至八十七年五月初止，於午
    ○○告知考生名單後，在考照時違背其主、監考時應盡之職
    責，以協助考生通過路考取得駕駛執照，事成之後，由午○○以每輛車三千元之賄款（若外縣市考生再加一千元）交付
    予Ｂ○○等主考人員，再由Ｂ○○等主考人員轉交一千元賄
    款予戌○○、戊○○、亥○○、Ｆ○○、Ｄ○○、Ｈ○○等
    監考人員（Ｂ○○等主考人員收賄情形詳見附表一午○○欄
    所示，戌○○等監考人員收賄情形詳見附表三所示）。
五、Ｂ○○、Ｅ○○、丑○○、卯○○、玄○○、Ｃ○○等人，
    於擔任大車（包括大貨車、聯結車等）考照之主考人員時，
    又與戌○○、戊○○、亥○○、Ｄ○○、Ｆ○○、Ｈ○○等
    監考人員，基於共同收受違背職務行為賄賂之概括犯意，自
    八十四年十二月間起至八十七年五月間止，與「新霖汽車拖
    車教練場」（下稱新霖拖車）之負責人地○○事先勾結，由
    地○○告知其訓練場報名考照之考生名單，Ｂ○○等人即於
    執行大車考照時，以手勢、口頭指導或違規不扣分方式，違
    背其職務上應盡之義務，庇護考生通過汽車路考，地○○於
    考生取得駕駛執照後，即以每輛車三千元（外縣市考生再加
    一千元）之賄款交付予Ｂ○○、Ｅ○○、丑○○、卯○○、
    玄○○、Ｃ○○等主考人員，再由Ｂ○○等主考人員轉交一
    千元賄款予戌○○、戊○○、亥○○、Ｄ○○、Ｆ○○、Ｈ
    ○○等監考人員（Ｂ○○等主考人員收賄情形詳見附表一地
    ○○欄所示，戌○○等監考人員收賄情形詳見附表三所示）
    。
六、黃○○係驊聖等遊覽客運有限公司之負責人，子○○係佳皇
    公司之負責人，均非依據法令從事公務之人員，明知其等所
    屬客、貨運新進車輛或已使用中之舊車輛，有超重或其他不
    符檢驗規定情事，為避免無法通過檢驗，竟各自基於對於依
    據法令從事公務人員，關於違背職務行為交付賄賂之概括犯
    意，連續由黃○○與其父楊錦元共同基於行賄之犯意聯絡，
    以新車每輛六千元、舊車每輛三千元之賄款，及由子○○以
    新車每輛三千元、舊車每輛二千元之賄款，交予Ｂ○○等檢
    驗人員，以求違法通過驗車。午○○、庚○○各係民雄拖車
    教練場之負責人、會計；辰○○、Ｇ○○、地○○則分別係
    立新汽車駕駛人訓練班之負責人、會計、組長（地○○亦係
    新霖拖車之負責人）；謝任杰（業經原審判決免刑確定）為
    力偉（即喬一）汽車駕駛訓練班之負責人；宙○○、天○○
    亦均為非依據法令從事公務之人員，各係來來汽車駕駛訓練
    班負責人之妻與子媳；申○○為嘉南（嘉隆）汽車駕駛訓練
    班之班主任；己○○為豐寶汽車駕駛訓練班總務（八十四年
    間升為班主任）；為提高其等所屬駕訓班之考照及格率，俾
    利業務之推展，竟各自基於對於依據法令從事公務人員，關
    於違背職務行為交付賄賂之概括犯意，要求麻豆監理站主考
    人員Ｃ○○等人違背職務，以手勢、口頭指揮或幫忙踩副煞
    車等方式，協助、指導考生通過路考後，再按每一及格考生
    三百元至四千元不等核算賄款數額，不定期交由Ｃ○○等人
    收受朋分（行賄情形詳見附表二所示，行賄金額最後均以收
    賄者之自白為準）。
七、全案經法務部調查局臺南縣調查站移送臺灣臺南地方法院檢
    察署檢察官偵查起訴。
    理      由
甲、程序部分：
一、刑求抗辯：被告丙○○在調查站之筆錄經本院勘驗（本院卷
    (二)第二二三頁及本院卷(三)第二三頁第三二頁）被告均表示律
    師未到場前亦願接受詢問，之後律師到場，詢問中調查員與
    被告語氣均平和，並無任何威脅、利誘等不法方法，其自白
    自可採信。原審勘驗調查站錄影帶並未發現有強暴脅迫非法
    取供之情形（地院卷(五)第一七二、一七三頁），被告丙○○
    所辯非出於自由意志一節，顯不可採。另被告玄○○曾供稱
    自白未遭逼供。（附冊(一)第六七頁反面）被告丑○○曾供稱
    自白未遭逼供。（附冊(一)第七０頁）；被告甲○○於偵查時
    亦供稱自己於調查站所為之陳述係出於自由意識下所作。（
    偵卷第五八頁反面）；被告丁○○於偵查時供稱自己於調
    查站所為之陳述係出於自由意識下所作（偵卷第三０頁反
    面）；被告戊○○八十七年五月二十日調查站之筆錄，經辯
    護人楊丕銘律師閱聽結果（本院卷第五宗第二九六頁），亦
    僅調查員不斷告知有二名同事承認，告知被告：你否認會收
    押，如自白，應不會收押，承認會判緩刑，保住工作等語。
    經查，調查員曉以大義，告知利害關係，承認與否認之差異
    性，是否會被收押等情，況是否收押非調查員之權責，調查
    員亦未明確告知會收，僅曉之可能或應該，其語意亦均臆測
    ，被告自可推斷要不要自白，其自主性並未受到強制，尚難
    因此遽認係威脅、利誘、脅迫之不法方法。另被告Ｅ○○供
    稱於警訊偵查訊問中所為之陳述，係因為擔心家裡的事，才
    依調查局的指示承認；被告丑○○復供稱於警訊偵查訊問中
    所為之陳述，係因為調查站說我如不承認就要把我關好久，
    伊有僵直性脊椎炎、心臟病、高血壓，才依調查局指示承認
    。（地院卷(五)Ｐ２７１、本院92.5.22問筆錄、93.10.19準
    備程序筆錄）；被告卯○○供稱於警訊偵查訊問中所為之陳
    述，係因調查站說我若不承認就要將我收押，為了交保才做
    不實的承認；被告甲○○供稱於警訊偵查訊問中所為之陳述
    ，係為了交保才承認。按被告以外之人於檢察事務官、司法
    警察官或司法警察調查中所為之陳述，與審判中不符時，其
    先前之陳述具有較可信之特別情況，且為證明犯罪事實存否
    所必要者，得為證據。刑事訴訟法第159條之2定有明文。本
    件被告丙○○、Ｅ○○、丑○○、玄○○、甲○○、戊○○
    等人，嗣在審理中辯稱調查站或偵查中所為自白，係恐遭羈
    押非出於自由意志下所為，且各該供述先後不一相互矛盾，
    而有嚴重瑕疵云云。惟查，並無任何證據，足證各該被告之
    自白非出於自由意志下所為，經本院調取被告等人在調查站
    製作筆錄過程之全部錄影帶，除部分本院當庭勘驗外，另通
    知辯護人等至本院查核筆錄製作過程有無違法取供情事，調
    查站全部訊問過程中確無何違法取供之情，另原審調取其中
    被告子○○部分之錄影帶勘驗結果，調查站全部訊問過程中
    亦無何違法取供之情，此有原審八十九年五月二日之勘驗筆
    錄在卷足稽，且被告子○○在審理中亦供稱調查站未有強暴
    、脅迫之事，況被告Ｃ○○對右揭事實始終坦承不諱，其自
    白與其他被告所為自白互核復大致相符，堪信被告等人供承
    有行賄及收賄之自白內容，核屬實情。且偵查、調查局之筆
    錄離事實真相較本院審理時更近於真實之始點，應更有可信
    性，又苟身體稍有疾病，即可於警訊、偵查中隨意承認犯行
    ，再於審判中以當時有疾病在身，身不由己，當時之筆錄均
    不可採，國家法律將置於何地？豈非稍有疾，或怕收押即可
    隨意胡說而不為罪？被告等均以當時有疾，怕被收押，即坦
    承犯行，指摘當時筆錄不實，惟經本院比對錄影帶，調查員
    並無疾言厲色，均僅曉以大義，告知如坦承犯行，將獲寬典
    力尚難認有何威脅、利誘、脅迫等不法情事，況同案被告Ｃ
    ○○、陳忠俊、謝任杰及本件被告癸○○確均獲得寬典，調
    查員鼓勵被告等人勇於認罪，確屬有利於被告，尚無不法，
    被告所辯調查筆錄無證據能力云云，顯不可採。雖各被告自
    白內容，就行賄、收賄之金額、時間、次數、地點等情節，
    所供難認完全一致吻合；第以本件集體收賄情事發生時間前
    後幾長達十二年，收賄人數及行賄業者眾多，且有些被告已
    調職，有些被告則係事後調入，業者行賄種類繁雜，有驗車
    者、有考大車（拖車）駕照者、有考小車（自小客車）駕照
    者等等，加以並無任何行賄者或收賄者，會將行、收賄之時
    間、地點、金額等情，均巨細縻遺記載登存憑核，被告等皆
    憑其等之模糊記憶陳述，因此彼此所供內容，致有錯誤或未
    能全然吻合，衡情實在所難免，惟其等有行賄及收賄情事則
    屬一致不移，自難僅因其等自白間偶有矛盾不一情事，即全
    盤否定其等自白之證據力。矧被告丙○○、Ｅ○○、丑○○
    、玄○○、甲○○、戊○○等人，既稱係怕被收押始自白收
    賄，卻不怕因承認收賄而遭法院判處重刑，豈非怪哉？蓋自
    白並非當然可減免刑責，除自白外，尚須繳交全部所得財物
    始得減輕其刑，且必須再因而查獲其他共犯，始能減輕或免
    除刑，而是否免除猶在未定之數？縱使能獲得免除其刑之寬
    典，然收受賄賂乃觸犯貪瀆罪，實屬公務員不名譽之罪，苟
    非確有其事，衡情縱屬至愚亦無無端自承收賄之理？況被告
    等人在調查筆錄所為陳述，其等自由意志均未受到壓制，自
    無刑事訴訟法第156條所謂被告之自白，出於強暴、脅迫、
    利誘、詐欺、疲勞訊問、違法羈押或其他不正之方法，自得
    為證據。綜上所述，被告等所辯該情，殊與常理有悖，難據
    為其等有利之認定（以上理由於以下各行賄收賄犯行亦予以
    援用）。
二、上訴範圍：一審檢察官僅對被告陳重建、潘文海無罪及地○○侵占部分無罪提起上訴（上訴卷第一宗第一八三頁），經
    本院上訴駁回，二審檢察官僅對被告陳重建、潘文海無罪部
    分上訴三審，經最高法院駁回此部分，故被告陳重建、潘文
    海無罪部分業已確定，另地○○侵占無罪部分，並未上訴第
    三審（最高法院上字一四八八號卷(一)第一六七頁），故地○○侵占部分亦已確定，準此，本院更一審僅對被告上訴部分
    審理，檢察官並無上訴部分，先予敘明。
乙、有罪部分：
壹、訊據上訴人即被告丙○○、Ｂ○○、Ｅ○○、丑○○、卯○○、玄○○、癸○○、甲○○、戌○○、Ｈ○○、Ｆ○○、
    Ｄ○○、亥○○、戊○○、壬○○、酉○○、辛○○、宇○○、巳○○、黃○○、辰○○、Ｇ○○、地○○、午○○、
    庚○○、申○○、子○○、宙○○、天○○、己○○等人，
    除被告癸○○坦承犯行外，其餘被告均不諱言有在麻豆監理
    站任職，分別從事驗車或考照，及有經營各該遊覽車、貨車
    公司或駕訓班，分別向麻豆監理站辦理驗車及學員考照之事
    實；惟均矢口否認有何違背職務收受賄賂、或交付賄賂之犯
    行，並分別辯稱如下：
一、被告丙○○辯稱：
（一）同案被告楊錦元、黃○○所經營之驊聖等遊覽公司，於八
      十年九月廿四日前，只有二家遊覽公司，其中驊慶遊覽公
      司登記營業處在高雄市，由高雄市監理處列管，其增加車
      輛及檢驗等均需在高雄市監理處申請辦理，麻豆監理站根
      本無管轄權；其他尚有一家公司車輛數約三、四輛，係屬
      麻豆監理站管轄。而依檢驗規定遊覽車新車檢驗必須在遊
      覽車公司所在地監理單位，或新車打造工廠所在地監理單
      位檢驗合格後，在公司所在地監理單位一次領發新車牌照
      ，報請監理單位開業營運。故同案被告楊錦元、黃○○父
      子在「遊覽車牌照開放申請實施方案」實施後第一階增車
      部份，因麻豆監理站列管遊覽公司一家，車輛約三、四輛
      ，依照百分之三十計算，每年只能加一輛車，二年間增加
      二、三輛新車，八十三年至八十六年十月間，開放新設遊
      覽車公司，共申請新設遊覽車公司計六家，每一公司新車
      十輛計六十輛，惟新車檢驗約半數三十輛均在打造工廠所
      在地監理單位檢驗，在麻豆監理站檢驗者，每一公司有四
      輛、五輛，最多一次是七輛，以平均計每一公司五輛，約
      三十輛，已領牌照之車輛定期檢驗，均在轄區代檢工廠檢
      驗者為多，故該等遊覽車公司在麻豆監理站歷年來所檢驗
      車輛計不超過四十輛。
（二）且其從未要求檢驗人員違法包庇通過驗車，更無收受賄款
      轉交予檢驗人員，其在調查站之自白，係為交保所為不實
      之陳述，不得採為犯罪證據云云。
二、被告Ｂ○○辯稱：
（一）驗車部分：(1)同案被告黃○○於調查站稱係透過同案被告
      丙○○轉送賄款，然同案被告丙○○並未分送其賄款，且
      同案被告丙○○係承轉賄款之實際經手人，同案被告黃○○如何確知其有收受賄款？況同案被告丙○○並未指證其
      有收受賄款。而同案被告Ｃ○○、癸○○自白與舉發，係
      為換取檢察官為其等求取免刑，該二人立場顯與其對立，
      所供不足採信。(2)且其與同案被告黃○○本即熟識，向之
      調借錢財事所平常，依監聽紀錄其雖曾向同案被告黃○○
      調用二萬元，然該二萬元並非賄款，而係因當時在同案被
      告黃○○父子所經營驊聖公司對面之「金的服飾店」購買
      成衣時，尚欠一萬餘元，乃於該服飾店內致電同案被告黃
      ○○借款二萬元，翌日其即前往清償該筆借款，由該公司
      經理洪順益收受，其確無收取同案被告黃○○父子所送之
      驗車賄款。(3)又同案被告Ｃ○○、癸○○自白既在求得免
      刑，有關佳皇公司部分，容係其二人自行向業者保證驗車
      可過關，待車輛驗完過關後，自行向佳皇公司收取賄款，
      其不知情；(4)況同案被告子○○在調查站稱：「循當時行
      情每台車致送檢驗人員二千或三千元不等」，亦與同案被
      告Ｅ○○供稱：「子○○會以每部前段二千元，後段四千
      元賄款予檢驗員」不符，其亦未收受同案被告子○○所送
      之驗車賄款云云。
（二）考照部分：(1)同案被告午○○、庚○○自始未指稱交付其
      賄款，該二人所供交付賄款過程亦相互不符，且該二人間
      之監聽紀錄，僅係主僱間對當天學生考照情形通過機率之
      聯絡情形，監聽紀錄內容雖有論及某人“妥當”等語，無
      非就長期觀察各主監人員審查考試學員之習性，來判斷該
      次學員通過機率之大小，與有無收取賄款無聯，況事前如
      已期約或行賄，即無再派員工至現場查看之必要，是該監
      聽紀錄不足為其收取賄款或期約之證據。(2)又同案被告Ｃ
      ○○、癸○○既稱設有公基金，且有一名總務負責向汽車
      教練場、汽車客運業者收取考照、驗車之賄款，自當由該
      總務統籌收取及分配賄款，斷無由業者分別向各主監考人
      員行賄之必要，參與其事之主監人員亦不可能各別向業者
      收賄款，其未曾擔任該基金總務，不可能自己向業者收取
      賄款，該二同案被告稱其曾向同案被告午○○收取賄款，
      顯與所設公基金功能相違，況既為共同基金，應有一致行
      情，然同案被告申○○稱：「當時通過駕照行情是一個三
      百元」，同案被告謝任杰卻稱：「我每月依通過考照人數
      ，以每人四百元核算賄款」，各業者賄款行情不同，亦有
      違常情。(3)又同案被告地○○既自承與其交惡，衡情其豈
      有再協助同案被告地○○教練場學生過關，提高該教練場
      應試及格率之理，可見同案被告地○○稱其亦有收賄，實
      有挾怨誣陷之嫌。(4)另同案被告丑○○、Ｅ○○、玄○○
      等人所供收賄共犯名單並不一致，(5)且同案被告丑○○及
      Ｅ○○所供曾任公基金總務名單亦不一致，均不足為其論
      罪之依據云云。
三、被告Ｅ○○、丑○○、玄○○辯稱：
（一）驗車部分：(1)同案被告黃○○父子在檢調偵訊中，係稱將
      賄款透過同案被告丙○○轉交，及車輛檢驗當時多為合格
      ，嗣在審理中則改稱從未因要求車輛檢驗合格而行賄，僅
      有時拿一、二千元予同案被告丙○○買茶葉，供詞顯然前
      後不一，(2)且車輛檢驗既均合格又何須送賄，況同案被告
      丙○○在審理中復否認分送其等賄款，則同案被告丙○○
      有無轉交賄款即有疑義。(3)至扣案之電話監聽譯文，所提
      檢驗情事，實係配合行政院「公共安全方案」所施行之臨
      時檢驗，該方案並無強制受檢車輛於受檢日期須全部到檢
      ，未到檢車輛可隨時逕赴監理站補辦臨時檢驗，且受檢車
      輛無須經監理站儀器檢測，僅以目測及書面查核即可，公
      訴人誤以遊覽車大部分是靠行無法依限送驗等情事，無法
      通過監理站之正常檢驗程序，顯與事實不符。(4)另同案被
      告子○○雖自白送賄六十次，然按麻豆監理站函復鈞院有
      關佳皇公司自七十七年十月起至八十五年十二月止，新車
      檢驗掛牌及舊車檢驗共計十二輛，何須交給車檢人員六十
      次，(5)且佳皇公司新車領牌既符合規定，同案被告子○○
      又何需行賄？雖同案被告癸○○自稱有收到佳皇公司所送
      紅包，然同案被告子○○卻稱不記得有無交給該同案被告
      ，益見兩者供詞相互矛盾，有嚴重瑕疵，難以採信。(6)又
      麻豆監理站轄區自七十三年間起，即陸續開放民間代檢車
      輛云云。
（二）考照部分：
    (一)關於「新霖拖車」部分：(1)麻豆監理站沒有拖車考照設備
      ，「新霖大拖車」係至臺南監理站考照，電話監聽譯文可
      證同案被告地○○從未帶領學員至臺南考照，則其如何能
      將證件交給主監考人員，以達期約行賄目的並目睹實際違
      規行為？(2)又新霖學員係由同案被告地○○之子帶至臺南
      考場考試，與其等並不認識，且依監理站報名程序，考試
      報名表由報名處留置，待當日電腦抽出考照主、監考人員
      時，方將報名表等證件交至主、監考人員，帶至臺南考驗
      場地考試，期間與同案被告地○○並無接觸機會，足見同
      案被告地○○在調查站供稱：「小客車是按照．．受賄的
      主考官則對違規壓線裝著沒有看到，大拖車報考前，我會
      將新霖考生的
      考生二千元來收賄」等語，與實際考試流程不符，難認係
      事實。
    (二)關於「立新駕訓班」小客車部分：(1)「立新」帳冊從八十
      四年元月至八十七年四月止，核計為0000000元，
      此係駕訓班至監理站為學員報考用之報名清冊，而非帳冊
      ，且電話譯文及偵訊筆錄均詳載同案被告辰○○所稱：「
      因懷疑地○○侵占公司款項，而交待會計Ｇ○○登錄蔡、
      姚及丁○○的帳冊，準備與地○○對帳」等語，可見該款
      為同案被告辰○○自行登載之清冊，並非實際賄款帳冊。
      (2)又同案被告地○○自承因經濟不好，自八十四年初到案
      發前，共侵占立新公司原欲致送給麻豆監理站考驗人員之
      賄款三百多萬元，其中同案被告玄○○、卯○○、丁○○
      、陳忠俊、甲○○、癸○○六人之賄款，悉為其侵吞私用
      ，實際僅致送給同案被告Ｃ○○約三十三萬四千元，足證
      被告玄○○並無向同案被告地○○收賄之情事。(3)況被告
      玄○○於八十六年十月十五日執行小客車考驗時，發現「
      立新駕駛班」教練張正憲違規以其所有車輛供考生考驗，
      即依法迫使該教練辭職；另八十六年十月五日被告玄○○
      抽查立新駕訓班教學業務時，發現有五位學員未依規定簽
      到，即依法函請該班該等學員本期不得結業在案，益足見
      被告玄○○執行公務時均依規定辦理，並無違背職務之行
      為。(4)再者同案被告地○○既否認行賄，且坦承侵占行賄
      款項二、三百萬元，而同案被告辰○○、Ｇ○○復稱因聽
      信同案被告地○○之言，將賄款交其轉交監理站之人，顯
      見實際上同案被告辰○○並未和監理站人員接觸及要求提
      高考照率，更無送賄給被告Ｅ○○等人，(5)況立新學員考
      照率亦未較其他未經起訴之駕訓班為高，益足證其等無受
      賄之犯行云云。
    (三)關於「民雄教練場」部分：(1)同案被告午○○在調查站雖
      供稱：麻豆監理站約有十位主考官，他們係抽籤方式輪流
      負責主考．．當時主考官之聯絡方式通常在當日上午八點
      三十分左右，Ｂ○○等九人即會透露由誰主管之名單給我
      ，．．我會在考場向九人以口頭方式告知名單．．或繳費
      收據上註明學員姓名云云，然考試時主考人員無需查驗報
      名繳費收據，且依其供述麻豆站主考大車人員九名既均受
      賄，並依原審函查結果：電腦抽籤名單於每日上、下午各
      一份，並分於麻豆監理站之服務台，一、二、三、四股及
      站長室陳列，可見並無訊問主考名單之必要。況考場乃眾
      人出入之地，同案被告午○○如何告知主考官考生名單？
      (2)又同案被告午○○在調查站雖供稱：「八十七年四月三
      十日有向丑○○致送三千元及致送Ｅ○○賄款六千元」，
      然查當日上午被告Ｅ○○之工作為考照，於考場執行考照
      工作乃是大庭廣眾，同案被告午○○竟供稱於廁所中致送
      賄款？況同案被告午○○在審理中已稱事實上其未行賄被
      告Ｅ○○及丑○○等人，調查站所為供述係不實之自白。
      (3)又依麻豆監理站9.5.八七稽違字第八七０七四一一號
      函稱：「玄○○確於八十六年七月十二日上午擔任大客車
      主考，Ｈ○○監考」，附件「汽車駕駛人考試成績及當場
      主監考人員登記表」，載明當日有四位考生報名參加路考
      且均不及格，可見被告玄○○並未與同案被告午○○期約
      同意在路考過程中，以口頭教導或以手勢協助考生通過路
      考之犯行，否則何以該四名考生均未通過考驗？同案被告
      庚○○在調查站稱：「（問：午○○在電話中告訴你當天
      抽到楊仔又要求你比手勢給考生看，其意義為何？」因為
      有向我們收賄的主考官多會以比手勢的方式協助考生過關
      ，所以在練車時，我們都會將手勢及意義告知考生」云云
      ，亦與被告玄○○無關。(4)次依麻豆監理站9.5.八七稽
      違字第八七０七四一０號函稱：「八十六年九月廿六日上
      午玄○○係擔任機車路考考驗工作，下午與股長陳崑山出
      差抽查駕訓班教學情形」，則電話監聽譯文表之「楊某」
      ，應非被告玄○○，調查站譯為「八十六年九月廿六日週
      五上午被告玄○○出差至臺南監理站擔任聯結車主考工作
      ，下午回到麻豆監理玷，由被告庚○○拿錢給楊某」，顯
      係不實指控。況同案被告午○○、庚○○嗣在審理時亦矢
      口否認有行賄被告玄○○等人，且行賄與受賄之總額亦不
      相吻合云云。
    (四)關於喬一、力偉駕訓班部分：(1)同案被告謝任杰在調查站
      調查時係供稱：「行賄金額約二、三百萬元」，在偵查中
      則供稱：「行賄金額為二、三十萬元」，所供行賄金額已
      前後不一，且所稱計算行賄金額亦與起訴書內容不符。(2)
      又同案被告謝任杰自白將錢交予同案被告Ｃ○○處理，且
      有一次拜託同案被告Ｂ○○轉交，然未說明轉交物品之意
      義，則以常態推論，其他主考人員未必知情，更無收賄之
      可能，況平日同案被告謝任杰復未向其等提出要求提高考
      照率，故其等實不知同案被告謝任杰有送賄款予同案被告
      Ｃ○○之情事。
    (五)同案被告Ｃ○○在調查站調查時雖稱：「我擔任總務期間
      除曾親自分送．．據我所知另尚有已調職之技術人員宇○○、巳○○、酉○○、壬○○、辛○○等人，有分配到賄
      款，但印象中那是較早期賄款，均透過佘乾沛或Ｅ○○轉
      力祥、嘉南、豐寶等．．，在我擔總務期間，有時是業者
      親自拿來給我，有時是Ｅ○○等三人拿給我」云云；然查
      同案被告宇○○於七十七年五月、同案被告巳○○、酉○○於七十九年十月，已調任台南所，另同案被告壬○○八
      十一年二月已調任嘉義所，同案被告辛○○於八十三年五
      月已調任高雄所。況同案被告Ｃ○○前後所供收受公基金
      時間不一，有七十六年底、八十、八十一年及七十七年；
      就「立新」賄款部分，有稱自己花用殆盡，有稱打入公基
      金朋分，相互矛盾，又缺少補強證據。再由同案被告謝任
      杰所供：「我均會將賄款．．親自送給．．Ｃ○○親收，
      但並未向主考人員接觸及提出考照率幫忙提高之要求」，
      同案被告地○○在調查站所稱：「立新賄款是個別親自交
      付Ｃ○○等人」，在原審稱：「只有Ｃ○○索取賄款，其
      他人的賄款都被侵占」，及同案被告申○○在調查站所稱
      ：「我主要是交給該站考驗員Ｃ○○親收」等情，可見同
      案被告Ｃ○○自始即有向駕訓班索賄，而案發後為求脫罪
      ，與好友癸○○共同捏造事實，誣陷同儕，以達免刑目的
      。
    (六)被告Ｅ○○雖在調查站自白自七十六年六月至八十五年十
      二月止，計收受公基金朋分款約一百二十萬元，同案被告
      午○○部份為十五萬元，同案被告地○○部分為四萬元，
      從同案被告丙○○手中轉收同案被告黃○○之賄款約二萬
      元，向同案被告子○○所收賄款約五千元云云；然其於七
      十六年二月初，甫自嘉義所調任麻豆所從事車籍資料整理
      及窗口審核工作，爾後再因業務需要接辦車輛動產抵押附
      條件買賣設定窗口等工作，直至因技術人員外調他處，於
      七十九年間才接任汽機車考檢工作，其剛由別單位調任麻
      豆，且擔任窗口工作與業者無接觸，如何向業者收取賄款
      ？可見其承認收受賄款係在調查站脅迫下所為不實自白。
      又被告丑○○於七十九年十月間始由台南站調任，如何能
      由一開始（七十五年八月）即擔任總務並向業者收取賄款
      ？
    (七)同案被告癸○○在調查站雖自白：「麻豆監理站檢驗人員
      除了我之外，尚有Ｂ○○、Ｅ○○、玄○○．．等九人收
      受賄款」，然其亦稱賄款「由丙○○親自轉交」，且稱同
      案被告午○○、子○○等人有行賄主監、考人員，同案被
      告丙○○有轉交驊慶交通賄款等事項，均係聽說、臆測，
      而未親眼目睹，則其既未經手，如何得知他人有收賄？又
      同案被告甲○○、陳忠俊、Ｃ○○等人自白賄款係用信封
      裝著，亦與同案被告癸○○所述方式不符。
    (八)同案被告陳忠俊雖自白：「曾於八十五年八、九月間收受
      Ｅ○○交予之賄款二次，大約二萬元，沒有告訴我錢的來
      源及用意，但不知該錢是賄款，以為是工作獎金就收下」
      、「在我印象中好像是Ｅ○○曾拿給我二次金額，大約在
      一萬元左右的金錢」，然同案被告陳忠俊身為公務員，若
      同事Ｅ○○真有交付高達萬元之款項，豈有不問金錢來源
      就收下之理？且同案被告陳忠俊自八十五年五、六月間，
      由電腦作業員調任考驗工作至八十五年底，然該段期間同
      案被告Ｅ○○應不可能管理基金。又同案被告地○○在調
      查站稱：「另陳忠俊、甲○○、癸○○是老實人，以上六
      人的賄款我全數侵占私用」，足證被告Ｅ○○確未自駕訓
      班各業者手中收受賄款而轉交予同案被告陳忠俊，同案被
      告陳忠俊前開自白顯有瑕疵云云。
四、被告卯○○辯稱：
（一）驗車部分：(1)八十六年十月六日至同年月八日，同案被告
      黃○○父子與同案被告丙○○之電話譯文表，記載「是啊
      ，高仔如果不妥當的話（指遊覽車檢驗有瑕疵），他（卯
      ○○）就比較不要，如果正常就可以這樣」，且同案被告
      黃○○在偵查中復稱：「卯○○有時會配合，但有時不要
      」，足證驊聖等八家遊覽車於車況正常時始讓其檢驗，若
      有瑕疵則避不讓其檢驗，是其如有收受賄款，應不至有「
      高仔如果不妥當的話」等對話。(2)又同案被告子○○在偵
      查中稱未送其賄款，且其係於八十三年八月始取得「大貨
      車、遊覽車之檢驗員資格證」，前則未曾檢驗大車及遊覽
      車，益證其確無收受驗車之賄款云云。
（二）考照部分：
    (一)立新、喬一、力偉、嘉南、嘉隆、來來及豐寶等汽車教練
      場業者，從未送其賄款，亦未曾找其協商以手勢、口頭指
      導或踩煞車等方式，幫助業者提高考試及格率，又立新汽
      車教練場教練地○○在調查站稱：「因看卯○○不順眼，
      所以將賄款全數侵吞私用」，苟其欲收受賄款，何以未向
      同案被告地○○要回被侵吞之賄款，亦未向立新教練場之
      負責人反應？
    (二)民雄教練場部分：其未曾與民雄教練場負責人午○○事先
      勾結，八十七年四月十日，其被抽中主考聯結車，監考人
      為同案被告亥○○，當日因一名考生在路考最後階段「環
      場道路行駛」時車輛壓邊線被扣三十二分，同案被告午○○即衝上來威脅其與亥○○，此事並有向上級股長報備，
      苟其與同案被告午○○有事先勾結，大可放水，何須結怨
      ？
    (三)大貨車及聯結車監考人員部分：據監考人員戌○○、乙○○、Ｆ○○、亥○○、Ｈ○○、Ｄ○○、Ａ○○等七人供
      稱並未收受賄款，僅同案被告戊○○一人曾供稱其與其他
      主考人員均有送其賄款一千元，而監考人員除上開八人外
      ，尚有寅○○、吳至哲、楊文寶、尹康華等人，何以其他
      所有監考人員，均稱未曾收到賄款而僅同案被告戊○○一
      人獨稱主考人員均曾送賄一千元，該供述誠令人質疑。
    (四)新霖拖車教練場部分：新霖拖車教練場負責人，即係立新
      汽車教練場之教練地○○，在調查站既供稱：因看其不順
      眼，而把賄款全數侵吞私用等語在卷，其自不可能與同案
      被告地○○勾結，庇護考生通過大貨車路考，並收每部車
      三千元之賄款。至同案被告Ｃ○○雖在調查站供稱其有向
      業者收賄，然既亦同時供陳係「個別收受業者」交付之賄
      款，既係「個別收受」，則又焉知其他之人有無收賄？況
      同案被告Ｃ○○係因受賄被查獲，為求減輕自身刑責及為
      求停止羈押交保始為該供述，並非完全不利於己，又無其
      他具體事證佐證，自不得採為其犯罪之證據云云。
五、被告癸○○辯稱：其雖有收受業者所送之財物，然否認係為
    違背職務而收賄，又被告癸○○於偵查中自白犯行，並因而
    查獲共犯戊○○、亥○○、Ｄ○○、Ｈ○○、Ｆ○○、戌○○、黃政輝等人，且已坦承犯行，請求予以免除其刑，以勵
    自新等語。
六、被告甲○○辯稱：(1)同案被告午○○在調查站雖供稱：「八
    十四年四月二十一日（星期五）編號一雜記簿有以『才』註
    記者，表示甲○○主考」，然麻豆監理站八十七年八月廿一
    日嘉監麻字第八七０六九七八號函，顯示：八十四年四月
    二十一日係同案被告卯○○、玄○○負責大貨車主考業務，
    其並未參與主考，同案被告午○○又如何向其行賄？況依卷
    附同案被告庚○○、午○○二人之電話監聽譯文，同案被告
    庚○○問：「你（指許）要看排到誰才報名，不要報了名不
    能考」，而同案被告午○○回答；「那次是因為阿財沒做啦
    （甲○○沒幫忙）」，顯見其並無收賄放水之情事。(2)又依
    同案被告黃○○、丙○○二人之電話監聽譯文，同案被告黃
    ○○提到「今天都有問題哦」等語，而同案被告丙○○回稱
    「碰到阿財啦（指甲○○）」，更足彰顯其未曾有索賄瀆職
    之舉。(3)再參諸同案被告Ｅ○○在偵查中稱：「有表示不收
    是癸○○、丁○○、甲○○三人」，同案被告丙○○在偵查
    中稱：「我每次驗車後收到六千元賄款，即確實將賄款轉送
    給第一線及第三線之檢驗人員，我確定拒絕收受該賄款的只
    有丁○○、甲○○兩人」，同案被告丑○○稱：「據我所知
    ，沒有向子○○及黃○○（透過丙○○持送）收賄之檢驗員
    ，只有陳忠俊、甲○○、丁○○三人」，同案被告癸○○在
    調查站稱：「丁○○及甲○○曾向我表示拒絕收賄」各等語
    ，益證其確未收賄。(4)至其在調查站所為收賄之自白，係因
    早年罹患前膈面心肌梗塞疾病，無法忍受看守所內之生活，
    無法表達自己所受委屈情形下，不得已之供述，該自白並非
    事實云云。
七、被告戌○○辯稱：(1)貪污治罪條例第八條第二項既明定因自
    白而查獲其他共犯者，得邀減免其刑之寬典，為擔保其所為
    不利於其他共犯之陳述之真實性，參酌最高法院八十七年台
    上字第三五二五號判決意旨，尤應有足以令人確信其陳述為
    真實之補強證據，始能為論罪依據，而公務員所受法律保障
    亦不應低於涉嫌販賣毒品之徒。(2)本件同案被告在偵查中指
    證其有收取共同基金者，僅Ｃ○○、Ｅ○○、玄○○三人，
    然其三人就共同基金何以分一份予其之說法前後不一，且就
    共同基金成立時間亦分述不一，已顯有瑕疵。又依證人柯武
    在原審證稱：「我七十六年三月廿三日起到麻豆監理站擔任
    第一股股長，約半年時間」、「不知道麻豆監理站有設立共
    同基金，也沒有聽說過共同基金這回事」、「沒聽說Ｅ○○
    在收共同基金」等語，足徵柯武任第一股股長期間，「共同
    基金」尚未成立，而共同基金成立時間既在七十六年十月八
    日以後，其正確時間應以同案被告玄○○所稱：「大約七十
    六年底，或七十七年初開始收」等語較為正確。從而同案被
    告Ｅ○○所稱：「（共同基金部分為何送給戌○○）因為以
    前股長都有送，後來戌○○擔任股長我也一樣送給他」等語
    ，顯與實情有違，不足採信。(3)又依麻豆監理站函稱：「戌
    ○○七十六年十月九日升任第一股股長，擔任股長期間一直
    至八十五年六月十日以後，因監考人員不足始排入大車監考
    ，機車主考... 參與監考工作」及「檢驗室人員並無包括一
    股、二股股長在內」等語，可知其於共同基金成立之際，既
    非主考人員亦非檢驗人員，從而同案被告Ｃ○○所稱：「當
    時戌○○是股長，有時考照人員不夠，他也會來擔任主考，
    所以共同基金也有送他」」云云，亦與實情有悖，難以採信
    。況同案被告Ｃ○○指其收賄，或稱其因係主考，或稱其因
    係股長分得賄款，亦先後不一而有瑕疵。(4)再者指證監理站
    有收取共同基金之業者，即同案被告辰○○、Ｇ○○、地○○、謝任杰、申○○等人，自始至終皆未指證其有參與收賄
    ；另坦承收賄之主考人員，僅同案被告Ｃ○○、癸○○、及
    甲○○三人指其有收賄，另同案被告Ｅ○○、玄○○、丑○○等人則均未指其有收賄。即坦承收賄之同案被告癸○○亦
    稱：「戌○○是檢驗股股長，我不清楚他是否有收」，對其
    先前供認全部十位考照人員均收受賄款云云，亦稱：「聽知
    道內情的同事講的，印象中這些人都有收賄」云云，可見同
    案被告癸○○並不肯定其是否有收受賄款。尤以車檢驗乃監
    理站第一股業務範圍，其身為第一股股長，對其直接掌管事
    務既無收賄情事，依一般經驗法則，對其兼任車輛考照業務
    ，當亦無收賄之可能云云。
八、被告Ｈ○○辯稱：(1)按大車路考時，負責應考人員駕駛技術
    評分者係主考人員，監考人員無從置喙，則本案縱有業者送
    賄，且監理站人員因之違背職務而協助考生考取駕照，違反
    該條款者僅係主考人員，要與監考人員無涉。(2)又本件同案
    被告癸○○、Ｃ○○、玄○○及Ｅ○○等人所供非全然不利
    於自己，為擔保伊等陳述之真實性，自應有足以令人確信伊
    等陳述為真實之證據，始可採為認定之依據，故伊等之供述
    如有瑕疵，自不得採為其犯罪事實認定之依據。(3)次按賄賂
    罪為對向犯，然依公訴人所認定同案被告午○○、地○○送
    賄總額，與同案被告Ｂ○○等九名主考人員及其等監考人員
    收賄總額並不相符，亦見該認定顯非事實。卷查同案被告地
    ○○乃小客車教練場業者，並非負責大車考照業務，其業務
    顯與其職務無關，縱認識又何須行賄？而調查局監聽譯文中
    ，黃新霖與同案被告地○○對話中雖提及其人，然由同案被
    告地○○當時之語氣觀之，係因黃新霖不認識？副考向同案
    被告地○○請教，同案被告地○○向黃新霖說明其人脈關係
    ，不代表已去行賄，且所談既非收賄名單，自不能以同案被
    告地○○一句Ｈ○○有（認識），即作為其有收賄之補強證
    據，而認定其有收賄之情事。且黃新霖並未遭檢察官起訴，
    益證同案被告地○○與黃新霖所談者並未執行。(4)況依麻豆
    監理站函覆「(1)本站八十七年一月十五日大貨車主監考人員
    ：上午為Ｅ○○、吳至哲；下午為卯○○、楊文寶。八十七
    年一月十六日大貨車主監考人員：上午為癸○○、戌○○；
    下午為丁○○、Ｆ○○。八十七年一月十六日連結車主監考
    人員為：玄○○、蔡中興。(2)本站八十七年一月十七日至八
    十七年一月十九日，及八十七年三月七日至八十七年三月九
    日並未檢驗聯結車、大貨車。(3)謝員（Ｈ○○）主辦之業務
    為車輛動產擔保設定案件，大貨車之監考係兼辦業務；又謝
    員擔任監考職務期間並未發現有冒名頂替之情事」等語，其
    既未於監聽期間擔任聯結車與大貨車之主、監考，同案被告
    地○○何必行賄？顯見該監聽譯文顯與事實不符，不能作為
    補強證據。又依八十七年三月七日至同年月九日之監聽譯文
    ：「許：抽到財（甲○○）跟Ｈ○○要不要？何：什麼要不
    要？阿財與Ｈ○○啦。何：你要看他們要不要收，現在他如
    果要跟你收（件）他們就要跟你們要那些錢啊。許：對啊看
    你意思怎樣？何：看我怎麼樣要做什麼？他如果只顧著要錢
    ，現在他要教（指導學生過關）關，你要看要教嗎？你看今
    天這麼多人，這麼多人不都是駕訓班帶去的？許：什麼？何
    ：什麼？你自己斟酌啦。」等語，亦顯示同案被告午○○、
    庚○○二人間，並未協議好行賄事宜，況依麻豆監理站函稱
    ：「八十七年三月七日至八十七年三月九日並未考照」，同
    案被告午○○、庚○○竟稱抽到「阿財跟Ｈ○○」，益見監
    聽錄音譯文與事實不符，不足為其不利之證明云云。
九、被告Ｆ○○辯稱：(1)其在麻豆監理站任四股股長，負責代徵
    汽車牌照稅、燃料使用費及收納監理規費等總務、會計、收
    發文業務，而監理站之監考工作，小車由一人監考，大車（
    即大貨車、大客車及連結車）由一人主考、一人監考，監考
    人員由站長自三、四股長及稽察科員中指定六、七人擔任，
    而一、二股本係監考之技術人員，監考原係其主管業務，其
    因係四股股長，因而被指定為監考人員，僅擔任大車之監考
    工作，並未擔任小車之監考工作。而大車之考試係由主考人
    員來決定是否通過，監考人員僅係輔助主考人員觀察死角及
    車輛是否壓線，對於主考人員登記之扣分標準表並無從表示
    意見，衡諸經驗法則，縱有人欲行賄，斷不會向無決定權之
    監考人員行賄，且大車監考工作之場次，大貨車之考試係於
    周四、周五上下午舉行，大客車考試係於周六上午舉行，其
    每月大約監考三、四次。(2)至同案被告午○○、庚○○之通
    話監聽譯文，雖提及八十七年二月十七日大貨車監考人員Ｆ
    ○○，然其既不識同案被告午○○，且非該通話之當事人，
    又根本不知有行賄之事，實不解該二人之通話何以會提及其
    個人，況該譯文內容亦無從證明其有參與受賄之情。又其既
    不識同案被告午○○、地○○，更未曾向該二人收取任何賄
    款或不法利益，此觀該二人始終未曾指稱有交其賄款，或親
    眼目睹其有收受賄款即明。另同案被告癸○○、玄○○、甲○○、丑○○、Ｅ○○、及戊○○等六人，在檢調機關所為
    不利於其之證言，均係於被羈押下所為不實之陳述，且復未
    能將其收賄之時間、地點及金額等犯罪構成要件，明白指陳
    以供查證，自難為其不利之認定。又同案被告Ｃ○○於歷次
    偵審中，既始終未能說明交付賄款之次數、時間、地點及金
    額，亦未能提出帳冊或交其賄款之單據為證，足見該同案被
    告所為不利於其之供證，亦顯與事證不符，況該同案被告之
    所以自白，係為求自保以獲取免刑，自亦難僅憑該同案被告
    之自白，率予論處其罪刑。本案應係同案被告Ｃ○○向業者
    誆稱伊可擺平同事為由，而向業者詐騙財物，應與其無關云
    云。
十、被告Ｄ○○辯稱：
（一）依公路局七十三年九月四日監七三—四三０—九(1)號函所
      頒「汽機車考驗作業程序」規定（第一審卷第三宗第二四
      六頁、本院卷第三宗一九六頁），主考人員權責為「負責
      對應考人駕駛人駕駛技術評分全責，並共同負責核對應考
      人
      人員權責僅為「除共同負責應考人
      項外，並協助主考人員維持考場秩序」，故監考人員對於
      駕駛技術之評分並無權責，考照人殊無對其行賄之必要，
      同案被告Ｃ○○等主考人員亦無分錢予其之可能。又主考
      與監考均係電腦臨時抽籤決定，應考人會遇到那個主考與
      監考，係未定之天，如何行賄？主考如何索賄？雖同案被
      告Ｆ○○在偵查中供稱：「監考坐在車上，看左前輪有否
      壓到白線，再告訴主考人員，扣分標準表在主考人員手上
      」等語，然扣分表既在主考手中，其僅為監考之人又如何
      左右分數收受賄款？再參諸同案被告午○○在調查站供稱
      ：「因為主考官負責考生分數，而副考官（指監考人員）
      係核對
      ，未曾向副考官行賄，如果副考官未能配合，則由主考官
      以比手勢方式協助考生過關，我將每位學員賄款二千元交
      給主考官，至於主考官有無分給副考官，我則不清楚」等
      語，及卷附錄音帶譯文並未言及其姓名，譯文內「黃新霖
      ：稍微有點鬍鬚（指Ｄ○○）」，所稱被告Ｄ○○係翻譯
      人員擅自加註，及同案被告地○○於該錄音帶所稱『副考
      沒有，就只有Ｈ○○有啦，其餘沒有』等情，益足認其係
      清白而未受賄。
（二）又同案被告Ｃ○○、甲○○、丑○○等人，於調查站初供
      伊等親自分送賄款之人中，均無其姓名，嗣竟供稱有將賄
      款每位一千元轉交予監考人Ｄ○○云云，已見前後矛盾不
      實，諒係為圖邀獲寬典以從輕發落或期能免刑所為說辭。
      另同案被告玄○○在調查站初否認有何收受賄賂及轉送賄
      賂行為，嗣在偵查中雖翻異前供承認有收賄及轉送賄款之
      犯行，惟既供稱「有轉手給Ｈ○○，其他戊○○、亥○○
      、Ｄ○○、Ｆ○○等四人沒印象」，該同案被告既不確定
      有無轉交其賄款，自不足據為認定其犯罪之證據。另同案
      被告癸○○為求免刑，雖稱有收受賄款，惟未指有轉交其
      賄款，並表示前稱檢驗人員或監考員有收受賄款係聽說而
      來，既未親賭自不能作為證據。此外同案被告Ｅ○○、丑
      ○○、甲○○、玄○○等人，在檢調中雖曾供稱有轉交其
      賄款，然此係各該人被羈押時企求交保所為不實供述，於
      審理中均已翻供否認收受賄款及轉交賄款，亦不足採為其
      不利之證明云云。
十一、被告亥○○辯稱：(1)同案被告午○○既在調查站供稱：「
      因為主考官係負責考生分數，而副考官僅係核對考生身分
      並無權限，所以我原則上只向主考官行賄，如果副考官『
      未能配合』，則由主考官以比手勢協助考生過關，至於我
      將每位學員賄款二千元至四千元給主考官，至於有無分給
      副考官，我則不清楚」，足見該同案被告未曾行賄監考官
      ，且有些監考官未予配合。(2)再參諸同案被告玄○○在偵
      查中供稱：亥○○約自八十五年五月起拒絕賄款迄今，及
      同案被告丑○○在調查站供稱：雖曾二次欲送給被告亥○○，惟均遭其拒絕等語，顯已足證其拒絕受賄之清白。次
      依臺灣省公路局七十三年九月四日監七三—四三０—九（
      １）號函示，監理站大車考照之監考人員權責為「除共同
      負責應考人
      ，維持考場秩序」，可見監考人員並無權責評定路考通過
      與否，且監考官根本不可能監督到主考官私下舞弊，則其
      僅擔任監考人員，顯非業者行賄對象，即同案被告庚○○
      亦稱：「我們只送賄給主考官」，另同案被告午○○亦稱
      ：「副考官僅係核對考生身分並無權限，所以我原則上只
      向主考官行賄」等語，益足證其並未受賄。況其於麻豆監
      理站係負責承辦第三股之車輛路檢，營業車輛異動登記（
      稽查）及處理人民申請案件之一般公文業務，倘辦理考照
      當天監理站人手不足，便以電腦臨時抽籤決定何人支援第
      二股之監考大貨車業務，其在電腦抽籤抽中情形下臨時前
      去支援監考大貨車，對監考大貨車是否舞弊情事，根本毫
      無所悉，而其既未經常性擔任大車路考監考工作，並非所
      謂公基金集團之成員，亦未被收買，況其係自八十年五月
      以後始排入大貨車監考，是於八十年五月以前其既尚未擔
      任監考人員，焉有所謂「基於共同概括之犯意聯絡」而收
      賄？(3)至同案被告玄○○、癸○○、甲○○、丑○○之指
      述，均相互矛盾，亦不足為其不利之證明。(4)再者其於嘉
      義區監理所擔任課員期間，經常查獲汽車駕照報考人作弊
      ，然積極舉發作弊之作風難免擋人財路，得罪他人，且依
      八十七年四月十日麻豆監理站考驗工作電腦抽籤調派表、
      聯結車駕駛人駕駛考執照考驗科目及評分標準表，記載當
      日聯結車主考為卯○○、監考為亥○○，考生謝明富因環
      場道路行駛中車輪壓邊線因此遭到扣分，可見同案被告卯
      ○○所稱：「八十七年四月十日被抽中主考聯結車，監考
      者為亥○○，當日有位考生在路考最後環場道路行駛項目
      ，因車輛壓邊線被扣三十二分，午○○即衝上來威脅」等
      語屬實，其未涉入本案而係遭人挾怨誣指所致。至調查站
      八十六年十月九日至同月十日錄音譯文：「許：抽到高仔
      （指主考官卯○○），你看有沒有必要用（指花錢行賄）
      ？何：用一用要看後座抽到誰？許：那個亥○○。何：哦
      ，亥○○對啊。許：什麼？何：好啊！許：你看怎樣？何
      ：好啦，用一用。許：說大聲一點。何：用一用。許：哦
      ，好啦」等語，雖似同案被告午○○已要行賄，然監聽日
      期為十月十日，該日為國定假日，根本就不考照，何來抽
      到其監考之可言？且本件所謂「用一用」如確指行賄，因
      同案被告午○○要同案被告庚○○說大聲一點，分明同案
      被告午○○已懷疑有監聽，故意要誣陷其入罪，且行賄主
      導者為午○○，竟要徵得庚○○之同意，亦與常情不合，
      顯然該監聽報告與事實不符，不得作為補強證據。再參諸
      八十七年四月七日監聽譯文：「許：前面抽到木瓜。何：
      那後面呢？許：義勇仔。何：你說勇伯仔我就知道。許：
      是啊木瓜會比啊。何：木瓜會比，要叫他（考生）來嗎？
      許：看怎樣啦，不然要怎樣」等語，亦足證其並未同流合
      污，否則同案被告午○○不會無奈地說「不然要怎樣」云
      云。
十二、被告戊○○辯稱：(1)其在調查站固曾供稱：「我從六、七
      年前擔任監考官開始，即分別收受主考官所轉交的賄款，
      至今至少收受二十餘次，總共約六、七萬元，詳細數目，
      因時間已久，記不得了」等語，然依主考人員Ｂ○○等人
      每次僅轉交一千元算之，其收受二十餘次應僅得二萬餘元
      。(2)又其僅係監考人員，依公路局七十三年九月四日監七
      三四三０九（１）號函稱：監考人員權責係「除共同負責
      應考人員
      維持考場秩序」，換言之大車路考時負責應考人員駕駛技
      術評分者，係主考人員Ｂ○○等九人，其等監考人員無權
      置喙，而其既無此職責，縱其在監考時裝作沒看見或沒聽
      到，亦難令負違背職務之刑責。且依同案被告午○○在調
      查站供稱：「但我並未直接致送賄款給陳進崑等副考官，
      係由Ｂ○○等主考官收受賄款後再和副考官平分，至於有
      無平分及平分情形我不清楚」等語，及新霖拖車教練場之
      拖車考照均在臺南市監理站舉行，並派麻豆監理站之一般
      行政人員為監考官，股長不隨行派任為監考官乙情，實難
      認其有收賄之情事。(3)縱認其有收賄，所得是否在五萬元
      以下，請詳細查明，是否減輕其刑云云。
十三、被告壬○○辯稱：(1)同案被告於調查站之證述無證據能力
      ；(2)綜觀同案被告Ｅ○○、李振昌、癸○○、Ｃ○○、甲○○、丑○○等人，先後在調查站及偵查中所供有關公基
      金之情節，其中關於何人保管公基金部分，同案被告甲○○供稱：「私下決議成立所謂的公基金，統一由玄○○、
      Ｅ○○及、Ｃ○○、丑○○集中保管」，同案被告玄○○
      供稱：「我有負責管理二、三個月基金，其他大部分由Ｅ
      ○○、丑○○、Ｃ○○三人負責，是Ｅ○○負責時較長」
      ，同案被告癸○○供稱：「我不知何人在收，只知Ｃ○○
      、丑○○、玄○○、Ｅ○○四人負責保管平分」，同案被
      告丑○○供稱：「總務者有Ｃ○○、Ｅ○○、玄○○及我
      ，Ｃ○○與Ｅ○○係固定輪流之總務，惟約在八十五年初
      因Ｃ○○要參加升等考試，所以請玄○○接任總務，而玄
      ○○又私下請我幫他管錢，一直到八十五年底止」，悉無
      人供稱其曾擔任總務或保管公基金。(3)次就何人有收取公
      積金部分，同案被告丑○○供稱：「所以曾親自按月交賄
      款予我的有Ｃ○○、Ｅ○○、玄○○三人」，同案被告癸○○供稱：「玄○○、Ｅ○○、丑○○、Ｃ○○等四人輪
      流集中保管，渠等再於每月月初或月底，朋分賄款予全部
      主考人員」，同案被告玄○○供稱：「（宇○○、巳○○
      、酉○○、壬○○、辛○○等五名，你有否轉交賄款給他
      們？）我自己沒拿給他們，不知他們有否收受」、「一開
      始由佘乾沛、戌○○、Ｅ○○曾轉交賄款給我，其他我不
      記得了」，同案被告Ｃ○○供稱：「（周忠明、宇○○、
      巳○○、酉○○、壬○○、辛○○等人你有否轉手給賄款
      ？）除了周忠明沒有以外，其他五名我管理基金時，都有
      算一份，我是請佘乾沛轉交」，同案被告甲○○供稱：「
      丑○○、Ｃ○○、玄○○、Ｅ○○等四人有交錢給我，而
      Ｂ○○沒交給我」，因彼此所供互相矛盾而有嚴重瑕疵，
      亦不足為其有收受公基金之不利證明。(4)況其自六十八年
      十二月十二日報到，任職於新營監理站（麻豆監理站前身
      ）助理工務員，擔任車輛檢驗、機車考驗工作及窗口業務
      ，至七十四年七月一日起，公路局辦理車輛全省性換牌業
      務，乃受命擔任負責新營站營轄區所有汽機車車輛之換牌
      業務，從全面性之規劃、換牌通知單印製、臨時換牌人員
      之聘僱、換牌時程之排定，通知單之寄發、下鄉換牌場地
      之規劃與洽借，並親自帶隊參與，綜理所有有關換牌瑣碎
      問題之解除與協調，及換牌後車籍資料之整理與歸檔。迨
      七十五年三月，麻豆新站建設完成，其奉派隨站遷往麻豆
      仍專責綜理所有換牌業務，並按既定計劃持續換牌業務，
      而新站其他有關監理業務，如機車檢驗、汽車檢驗、考驗
      等技術性工作，則由其他技術人員負責擔任，其原則上並
      未實際參與，只有在技術人員，因請假、休假、出差等因
      素，致人員不敷調配時，始有支援性的參與該項技術工作
      ，倘若偶而辦理該項工作，均依規定將該項工作順利完成
      ，且因與業者認識不深，僅維持普通業務上往來云云。
十四、被告酉○○辯稱：(1)按刑法第二十八條所謂二人以上共同
      實施犯罪者為共同正犯，係指二以上之行為人，基於共同
      之行為決意，彼此有犯意聯絡，且各自分擔犯罪行為之一
      部或全部，即有行為之分擔者而言，定必以自己共同犯罪
      之意思，參與構成要件或構成要件以外之行為，或以自己
      共同犯罪之意思，事先同謀，而由其中一人實施犯罪之行
      為者，始足當之。其自始否認有收受駕訓業者行賄之賄款
      ，更無所謂由公基金朋分賄款之情事，且遍閱全卷所有同
      案被告，亦無一人述及其曾擔任所謂「公基金總務」轉交
      駕訓業者行賄之款項，亦無一人述及曾將駕訓業者行賄之
      款項朋分轉交其收受，甚且自白受賄之同案被告Ｃ○○、
      Ｅ○○、玄○○等人，亦均未述及曾親手轉交駕訓業者行
      賄之款項予其收受，足見並無積極證據證明其有收受賄款
      ，其未與麻豆監理站其他考照人員，有共同受賄之意思聯
      絡或行為分擔。(2)至同案被告Ｃ○○在調查站第二次調查
      時，雖稱：「已調職之技術人員宇○○、巳○○、酉○○
      、壬○○、辛○○等人有分配到賄款」、「但印象中那是
      較早期，賄款透過佘乾沛或Ｅ○○持送」云云，惟因同案
      被告Ｃ○○既未曾親手交付其賄款，且未見他人轉交其賄
      款，而僅係「印象中」、「賄款均透過佘乾沛或Ｅ○○轉
      ，況佘乾沛已逝，無法交叉比對同案被告Ｃ○○該證詞之
      真偽。(3)另同案被告Ｅ○○在調查站既供稱：「其他宇○○、巳○○、酉○○、壬○○及辛○○等，在麻豆監理站
      期間，我尚未擔任總務，故『未曾』分別致送朋分賄款予
      他們」，在偵查中亦迭供稱：「我七十八、九年開始收賄
      ，剛開始壬○○有交給二、三次，後來我負責之後，交辛○○次數不記得了，至於宇○○、巳○○、酉○○等三人
      要問壬○○、Ｃ○○較清楚」、「（問：宇○○、巳○○
      、酉○○、壬○○、辛○○等五人有否收共同基金？）答
      ：我只記得壬○○有轉交給我，之後我任總務有交給辛○○，其他的人要問卯○○、Ｃ○○、壬○○較清楚」各等
      語，足見同案被告Ｅ○○已否認曾轉交其賄款，甚且稱要
      問同案被告Ｃ○○、卯○○、壬○○較清楚，顯與同案被
      告Ｃ○○前稱：「賄款透過余乾沛或Ｅ○○轉送（酉○○
      等人）」相互矛盾，益證同案被告Ｃ○○在調查站之供述
      ，係為求自保減刑，虛增收賄人數，羅織其犯行無疑云云
      。
十五、被告辛○○辯稱：(1)同案被告Ｃ○○在調查站雖稱：「有
      分」，在複訊時雖亦稱：「據我所知另尚有已調職之技術
      人員宇○○、巳○○、酉○○、壬○○、辛○○等人有分
      配到賄款，但印象中那是較早期，均透過佘乾沛或Ｅ○○
      轉送」、「…至於離職人員宇○○、巳○○、酉○○、壬○○、辛○○等人，我是透過佘乾沛及Ｅ○○轉給他們，
      我沒有直接交給他們…」，及在偵查中亦稱：「（周忠明
      、宇○○、巳○○、酉○○、壬○○、辛○○等人你有否
      轉交賄款？）除了周忠明沒有以外，其他五名我管理基金
      時都有算在內一份，我是請佘乾沛轉交」各等語；然該同
      案被告Ｃ○○所言純屬傳聞證據，且佘乾沛因已死亡無從
      對證，另同案被告Ｅ○○亦否認曾有受賄，衡情更不可能
      有轉交之情事，顯見同案被告Ｃ○○所言是否屬實已非無
      疑。(2)次依麻豆監理站八十九年十一月二十日嘉監麻字
      第八九一００六八號函：「辛○○經查自七十九年八月二
      十七日起至八十三年五月二十日止擔任本站考、檢驗等工
      作」（見本院卷二第二七０、二七一頁），可知其固於七
      十七年間起至麻豆監理站服務，惟起初係擔任窗口收件之
      行政工作，而非考照、檢驗工作，嗣於七十九年八月起間
      起，始擔任考照檢驗等技術性工作。且依同案被告Ｃ○○
      所言，所謂之「共同基金」係由歷任站長、副站長及駕照
      主考官朋分云云，準此其於上開未擔任考照、檢驗工作之
      期間，自無可能朋分所謂共同基金。(3)至同案被告Ｅ○○
      於八十七年五月十九日，在調查站並未提及有交付其賄款
      ，惟於次（二十）日遭收押禁見時始改稱曾交付其賄款，
      繼於同年月二十二日偵查中則又供稱：「（宇○○、巳○○、酉○○、辛○○等人有否交付賄款給你？）沒有，但
      是輪到我管理時，我有交給辛○○、壬○○，其餘宇○○
      、巳○○、酉○○都已調職了」云云。按既係輪流擔任「
      總務」，則為何其從未交付賄款予同案被告Ｅ○○？此外
      為何同案被告Ｅ○○總是祇交予其及同案被告壬○○二人
      ，其他人竟又供述成已離職，而非由同案被告壬○○、Ｃ
      ○○負責交付。再退萬步言，同案被告Ｃ○○自稱擔任總
      務時，該賄款要透過佘乾沛轉交，為何同案被告Ｅ○○未
      提及佘乾沛轉交乙事？可知此乃係同案被告Ｅ○○遭收押
      後，先自白並供出同案共犯，以冀求得以交保或符合貪污
      治罪條例減輕、免除其刑之規定，但又有所顧慮，故祇死
      咬其一人，而不及於同案被告宇○○、巳○○、酉○○」
      等人，仍不足為其不利之證明。況公訴人認定收受之賄款
      合計有一千八百一十二萬二千元，但行賄之賄款合計僅有
      一千三百四十三萬元，二者有近五百萬元之差距，若再加
      上隱藏性即如已死亡而未起訴部分，則公訴人認定收賄之
      數額當高於行賄款超過五百萬元之多，其中當有多人受冤
      抑云云。
十六、被告宇○○辯稱：其擔任考檢工作始於七十六年六、七月
      間，迄七十七年五月廿日調離麻豆站，任職期間內涉案業
      者（嘉南及來來）皆否認行賄，同案被告申○○雖曾在調
      查中供稱有送賄，惟其係供稱交賄款予同案被告Ｃ○○、
      丑○○、Ｅ○○、玄○○、Ｂ○○，嗣在偵查及審理時則
      均矢口否認行賄，其餘涉嫌行賄業者與扣案之帳冊證物，
      均為八十年以後之事，另同案被告丑○○係七十九年十月
      到任，同案被告陳忠俊係八十五年六月到任，均與其無涉
      。況由起訴書附表二業者行賄明細表推算，嘉南及來來每
      月平均之行賄總額計約四萬五千元，與認定收賄每人每月
      朋分一萬元不符。同案被告Ｃ○○在調查站第二次調查時
      雖供稱：「我擔任總務期間，除曾親自分送每月分配之賄
      款予黃政輝、戌○○、佘乾沛、陳來成、玄○○、丑○○
      、Ｅ○○、Ｂ○○、丁○○、甲○○、癸○○、卯○○等
      人收受及我自己外，據我所知，另尚有已調職之技術人員
      宇○○、巳○○、酉○○、壬○○、辛○○等人，有分配
      到賄款，但印象中，那是較早期賄款，均透過佘乾沛或Ｅ
      ○○轉送」，及在偵查中供稱：負責管理基金時有「交給
      站長共九人，還有股長，至於離職人員宇○○等人，我是
      透過佘乾沛及Ｅ○○轉給他們，我沒直接交給他們」云云
      ；惟查同案被告Ｅ○○係七十六年間始到任，與其並不熟
      識，且同案被告Ｅ○○亦迭在調查站調查時供稱：「未曾
      分別致送朋分賄款予他們，其他總務Ｃ○○等有無致送給
      他們朋分，我不清楚」，在偵查中供稱：「我七十八、九
      年開始收賄，剛開始壬○○有交給二、三次，後來我負責
      後交辛○○次數不記得了，至於宇○○、巳○○、酉○○
      等三人要問壬○○、Ｃ○○較清楚」、「輪到我管理時，
      我有交給辛○○、壬○○，其餘宇○○、巳○○、酉○○
      都已調職了」各等語在卷，均無供稱有轉交其賄款之事，
      足見同案被告Ｃ○○供述不實，另佘乾沛已歿亦無從查證
      。至同案被告玄○○在調查站調查時雖供稱：「公基金於
      七十五年底成立，在八十或八十一年以前，係由所有檢驗
      人員，每月輪流擔任總務，之後主要由Ｅ○○及Ｃ○○輪
      流擔任總務，至八十五年五、六月間，Ｃ○○參加內部升
      等考試，乃委託我代理總務三個月，參與朋分公基金有我
      及戌○○…及離職之宇○○、酉○○……等十五人……每
      月朋分金額約一萬元，自七十五年十二月底至八十六年元
      月間，收受公基金賄款計一二二萬餘元」，惟七十六年一
      月至七十七年五月間僅嘉南、嘉隆及來來二家駕訓班，每
      月行賄款合計不足五萬元，如何供十五人每人朋分一萬元
      ？玄○○證言顯不足採，且偵查中已明確表示「（宇○○
      ）我自己沒拿給他，不知他們有否收受」，其證言非目睹
      ，無證據能力。另在偵查中亦供稱：「剛開始七十五年底
      到八十或八十一年間是由主考人員輪流管理，所以我知道
      陸陸續續有十五名收賄，而且我管理時，這些人都有收到
      賄款，已調職有宇○○」云云；然查同案被告Ｃ○○既在
      偵查中供稱：「共同基金一開始由佘乾沛及我二人管理，
      我不記得一開始是否有由考照人員輪流管理」，同案被告
      癸○○在偵查中既供稱：「宇○○等五人有否收受共同基
      金？答：我沒經手不知道」，同案被告甲○○在偵查中既
      供稱：「我自己沒管理過，其他人是否有管理過我不清楚
      」、「（調職人員周忠明、宇○○、巳○○、酉○○、壬○○、辛○○等人有否把賄款交給你？）沒有」，同案被
      告Ｅ○○在偵查中亦明確供稱：「宇○○、巳○○、酉○○、辛○○等人沒有交付賄款給他」各等情，顯見同案被
      告玄○○之供述不實云云。
十七、被告巳○○辯稱：同案被告Ｃ○○在調查站被訊及擔任總
      務期間，除分送同案被告黃政輝等人收受賄款外，有無其
      他曾在麻豆監理站任職員工，亦有收受情形時？雖供稱：
      「我擔任總務期間除曾親自分送每月分配之賄款予黃政輝
      、戌○○、佘乾沛、陳來成、玄○○、丑○○、Ｅ○○、
      Ｂ○○、丁○○、甲○○、癸○○、卯○○等人收受及我
      自己外；據我所知另尚有已調職之技術人員宇○○、巳○○、酉○○、壬○○、辛○○等人有分配到賄款，但印象
      中那是較早期，賄款均透過佘乾沛或Ｅ○○轉送」云云；
      惟據調查站調查約於六、七年前麻豆監理站有向業者收賄
      朋分，而斯時其已調離麻豆監理站，何來朋分賄款之有？
      且佘乾沛已歿無從查證，另同案被告Ｅ○○在偵查中亦供
      稱：「輪到我管理時我有交給辛○○、壬○○，其餘宇○○、巳○○、酉○○都已調職了」等語，顯見同案被告Ｃ
      ○○所供僅係其片面說詞，其既未親自交其賄款，亦無親
      眼目睹佘乾沛交其賄款況同案被告Ｅ○○復供稱在管理共
      同基金時，未交其賄款，其亦未曾交付賄款予同案被告Ｅ
      ○○。至同案被告玄○○在調查站被訊及公基金何時成立
      ，總務由何人擔任時，雖先稱由所有檢驗人員每月輪流擔
      任總務，之後主要由同案被告Ｅ○○、Ｃ○○輪流擔任總
      務云云；然在偵查中被訊及擔任總務期間之情形，則又稱
      ：「八十五年四、五月間，我把賄款款數記下來，錢由丑
      ○○管理」、「我只擔任總務二、三個月」云云，則斯時
      其已調離麻豆監理站，又如何得收受同案被告玄○○所交
      之賄款？況同案被告癸○○、甲○○亦均供稱未曾管理過
      共同基金，益見同案被告玄○○所供不實云云。
十八、被告黃○○辯稱：按對於依據法令從事公務之人員，或受
      公務機關委託承辦公務之人，關於違背職務之行為，行求
      、期約或交付賄賂或其他不正利益者，貪污治罪條例第十
      一條第一項定有處罰明文；故必係就關於違背職務之行為
      行求、期約或交付賄賂或其他不正利益，該行求、期約或
      交付賄賂或其他不正利益之人始構成該條之行賄罪。其與
      乃父楊錦元雖有送錢給同案被告丙○○，惟並非對關於違
      背職務之行為交付賄賂，因其所擁有之遊覽車均係安全車
      輛，為配合道路交通安全規則第三十八條第一項第三款第
      一目「前後均為單軸車輛總重輛不得超過十五公噸」之規
      定，遂於依法送驗前，將送驗之遊覽車卸除坐椅、冷氣及
      部分油料等非汽車必要之配備，以求減輕重量符合標準。
      且該總重輛不得超過十五公噸之規定已不合時宜，交通部
      現正擬改為十七公噸，況事實上包括台汽之車輛亦不符合
      現行規定之標準，故業者方有卸除非必要裝備以符合汽車
      總重，以求通過檢驗之行為，業者實亦為不合時宜法令之
      犧牲者，又大樑切斷下降，為交通部所允許，癸○○要求
      提出大樑未切斷之證明，乃多此一舉，致贈少許金錢，乃
      為避免挑剔，無違背職務可言。另上訴人僅送驗五部車，
      非七部車，更無二部未送驗即通過之情事，監聽譯文僅說
      二部是舊車，並無說有問題，丙○○叫上訴人自己來向檢
      驗員講一下，並無指示上訴人行賄，丙○○叫上訴人拿一
      萬二千元過來，亦未說要作何用，不能證明有行賄之犯行
      。
十九、被告辰○○辯稱：其雖係立新駕駛訓練班之負責人，惟僅
      掛名而已，實際業務均由同案被告地○○處理，至於同案
      被告地○○如何與麻豆監理站人員往來，其並清楚，另同
      案被告地○○向會計領錢，係欲供鼓勵教練場員工用云云
      。
廿、被告Ｇ○○辯稱：按共同正犯必有以自己犯罪之意思而參與
    ，或所參與者為犯罪構成要件之行為，始足當之。其所任職
    務僅係立新駕訓班之會計，負責掌管公司之財物，每月薪資
    不過二萬餘元，雖公司之現全由其支領，卻並非由其作主，
    負責人辰○○或黃全水要領款時，其並無任何拒絕之理由或
    可能，且同案被告地○○領款後要作何使用，是否言行一致
    ，均非其所得過問，況立新駕訓班學員之考照率高低，與亦
    其無任何關係，其交予同案被告地○○之款項，亦非其自己
    之款項，其並無以自己犯罪意思而參與，亦無參與行賄犯罪
    構成要件之行為。況依同案被告Ｃ○○等人所供，駕訓班送
    規費情形可分為二種，一是為避免監理站人員藉故刁難，乃
    按及格人數每人三百元或四百元核算，定期致送規費，但卻
    未有違背職務之行為；一是業者要求負責考照人員對考生給
    予特別幫助，乃按小型車每人二千元、大型車每人二千元核
    算，後者之情形，監理站人員不僅收受賄款且有違背職務之
    行為。然立新駕駛訓練班部分，卻全屬前者之行為，故應認
    同案被告地○○所辯，送賄僅係民間長期以來之陋規，傳統
    上均認感謝幫忙或照顧之最直接方式就是致送金錢，並未要
    求其違背職務，應屬可信。又按刑法上之賄賂罪，若他人所
    交付之物並非基於行賄意思，則其物即非賄賂，故賄賂之不
    法報酬，必須與公務員之職務行為或違背職務行為，具有一
    定之對價關係，苟非關於職務行為或違背職務行為之報酬即
    不得謂為賄賂，茲同案被告黃全水致贈金錢之目的，既非使
    監理人為違背職務之行為，且由立新駕訓班歷年考照及格率
    觀之並無偏高或其他不正常之情形，則同案被告地○○所送
    之款項依法尚難推認為賄賂，更遑論其有行賄犯行。退步言
    縱認其仍不能解免刑責，亦請姑念其係一介女流，素行良好
    ，又有家庭及稚子需其照顧，予以自新機會云云。
廿一、被告地○○辯稱：按刑法上之賄賂罪，若他人所交付之物
    並非基於行賄意思，則其物即非賄賂，故賄賂之不法報酬，
    必須與公務員之職務行為或違背職務行為具有一定之對價關
    係，苟非關於職務行為或違背職務行為之報酬即不得謂為賄
    賂。其雖有送錢予麻豆監理站人員之行為，惟麻豆監理站人
    員是否因此違背職務，以致「立新駕訓班」及「新霖拖車行
    」之考取及格率提高？抑或其僅係因循陋習為使主考官態度
    客氣，勿任意刁難考生，而實際上麻豆監理站人員並未違背
    職務，是本件首應查明其之送款，是否已達使麻豆監理站人
    員為違背職務之行為。依卷附麻豆監理站人員之供述，均未
    曾供述有為違背職務之行為者，而其致贈金錢之目的，亦非
    使人為違背職務之行為，且由立新駕訓班歷年考照及格率觀
    之，並無偏高或其他不正常之情形，則其所送之款項依法尚
    難推認為賄賂。又其是否確有收受立新駕訓班帳冊等資料所
    載之金額三百五十萬元，除其在調查站之自白外，並無其他
    證據佐證。
廿二、被告午○○辯稱：其於八十七年五月五日在調查站及檢察
      官複訊時，雖坦承有向麻豆監理站主考人員行賄，實因害
      怕被收押始承認有行賄情事，況大小車向學員收費六千至
      七千元，卻用以行賄二千元，是否符合成本效益？與其他
      家所稱三、五百元又有不同，顯然其自白與事實不符云云
      。
廿三、被告庚○○辯稱：其並未向監理站行賄，偵查中其未說有
      行賄，只說主考官有那幾個人云云。
廿四、被告申○○辯稱：其僅受僱擔任嘉南、嘉隆汽車駕駛補習
      班之教練業務，不管經費及收支，該二家補習班經費支出
      均由負責人決定。其在調查站所述不實，同案被告Ｃ○○
      所說亦非事實，同案被告Ｃ○○只有要其請客，因其駕訓
      班考照率很低，都沒照伊之意思行事云云。
廿五、被告子○○辯稱：其所經營之佳皇公司，營業項目係貨運
      運輸，故公司名下之車輛均為貨車，而須至麻豆監理站申
      請檢驗掛牌發照者僅新車而已，中古車可至民間代辦所檢
      驗，不須至監理站檢驗，而佳皇公司至監理站送驗者既為
      新貨車，當然均合乎標準，而且申請車輛數量甚少，根本
      不需要向監理站人員行賄，亦無須要求檢驗人員違背職務
      上之檢義務，違法包庇通過，故其在調查站調查時係供稱
      ：曾與癸○○等人聚餐，並由其作東付帳等語，其並未供
      稱：為了怕被刁難，循當時之行情每輛車致送檢驗員二千
      元或三千元不等云云，調查筆錄所為該記載應係斷章取義
      ，與事實不符。縱認有行賄亦非違背職務之行為交付賄賂
      ，自非法所與罰。又依起訴書所載，其行賄基準為每輛車
      一千元至三千元，行賄總額約十五萬元，則起訴書似乎以
      每次送賄二千五百元共六十次，合計為十五萬元計算，則
      其所經營之佳皇公司於該期間內，究有多少新車輛至麻豆
      監理站申請新車檢驗掛牌發照，即有查明之必要，雖該監
      理站曾回函答覆佳皇公司於七十七年十月至八十五年十二
      月間，向該站申請檢驗之車輛計有三十六輛云云；惟查麻
      豆監理站回函所稱之三十六輛係指佳皇公司現有之車輛總
      數（含新貨車、自小客車及二手貨車），並非新貨車掛牌
      檢驗之數量，且二手貨車係由民間代辦所檢驗，根本不須
      至監理站檢驗。根據佳皇公司統計，自七十七年十月至八
      十五年十二月間止，應僅有約十輛左右新車檢驗掛牌而已
      ，益徵上開調查筆錄所載：「約六十次，合計十五萬元左
      右」云云，顯與事實不符，況經鈞院再向麻豆監理站函查
      結果，該期間送驗貨車確僅新舊各六輛而已。又觀諸同案
      被告Ｂ○○等人之供述，同案被告Ｂ○○及卯○○均否認
      有行賄、收賄之情事。同案被告Ｅ○○雖於八十七年五月
      十九日，在調查站調查時供稱：「佳皇遊覽車公司子○○
      曾以前段二千元、後段四千元賄款予檢驗員」云云；然其
      並非遊覽車業者，並無遊覽車送驗之情形，且貨車之檢驗
      與遊覽車之檢驗根本不同，焉可相提並論，顯然同案被告
      Ｅ○○係錯將佳皇公司之車輛當作遊覽車檢驗之情形而為
      供述，所供已與事實不符，況嗣於八十七年五月二十六日
      偵查中已改稱：「我只收過一次，時間不記得了，因為我
      們驗車態度很好，子○○事後表示一點心意」云云，繼於
      審理中亦否認起訴書所記載之犯罪事實。同案被告丑○○
      於八十七年五月二十日在偵查中供稱：「沒有收受子○○
      賄款」等語，於八十七年五月二十一日在調查站調查中供
      稱：「佳皇遊覽車公司負責人子○○若有渠名下或靠行之
      遊覽車檢驗時，則會拜託我予以通融，檢驗合格後子○○
      均會以每部一至二千元賄款交我收受」云云，顯又張冠李
      戴，錯將佳皇公司之車輛當作遊覽車檢驗之情形而為供述
      ，所供已與事實不符，況嗣於八十七年五月二十六日偵查
      中已改稱：「（問：子○○為何會送賄給你們？）大概認
      為比較好通過，他如不送錢我們也不會刁難」云云，在
      審理中亦否認起訴書所記載之犯罪事實。同案被告玄○○
      於八十七年五月二十一日在調查站調查中雖供稱：「我收
      受佳皇貨運公司約八千元，．．．佳皇貨運公司之賄款經
      由子○○於檢驗後親自交給我一至二千元不等」云云，然
      於八十七年五月二十一日在偵查中則已改稱：「（問：子
      ○○部分送多少？）也是前段一千元，後段二千元」云云
      ，於八十七年五月二十六日在偵查中又稱：「我只收過一
      、二次但時間忘了」云云，繼在審理中更否認起訴書所
      記載之犯罪事實。同案被告Ｃ○○在調查站調查中均未供
      稱其有何行賄之事實，於八十七年五月二十六日偵查中雖
      供稱：「（問：有否收到佳皇公司子○○送來賄款？）他
      過年過節會送二千元來給我（中秋及過年），但有時會送
      四千元，我不知道是否驗車錢或年節的錢」、「（問：子
      ○○為何會送賄款給你們？）他是貨櫃公會理事長，大概
      過年節送的禮金」云云；然於八十八年十二月三十日審理
      時則改供稱：「（問：子○○在調查站有說送賄款給你？
      ）我沒有經手，也沒有收受」、（問：你所經手的賄款有
      無佳皇公司送的？）沒有佳皇公司送的」等語。同案被告
      癸○○於八十七年五月七日在調查站調查時供稱：「位於
      佳里鎮之佳皇交通公司購買大貨車新車至麻豆監理站申請
      掛牌前，需完成檢驗手續，在檢驗過後，該公司負責人子
      ○○偶而會致送二、三千元之紅包予檢驗人員表示謝意。
      但因該公司送檢車輛均係新車，在檢驗各種項目，均符合
      標準」云云，於八十七年五月十四日在偵查中則改稱：「
      （問：子○○（佳皇公司）部分賄款送給何人？）他新車
      檢驗後（新車一定要到站檢驗），他會送賄包紅包大概一
      、二千元，他不是用檢驗車輛之數目送賄我不清楚他送給
      誰」云云。綜上各該同案被告所供情節，既均相互前後不
      一而有瑕疵，自均難據為其不利之認定云云。
廿六、被告宙○○、天○○辯稱：天○○八十三年六月二十六日
      與宙○○之子楊德勝結婚，始與宙○○共同居住，八十四
      年懷孕，八十五年二月九日生子，其間偶至駕訓班幫忙，
      顯不可能於七十六年一月至八十五年十二月間共同與宙○○行賄麻豆監理站人員；又其等二人並無送賄之犯行，同
      案被告Ｃ○○、楊美金、癸○○、甲○○、Ｅ○○、玄○○、丑○○等七人自白其等二人有送賄之陳述，及證人楊
      美金對其等二人不利之證詞，均非事實，且無證據能力，
      又無其他旁證可資佐證。證人楊美金於八十七年五月八日
      在調查站雖證稱：來來駕訓班有送規費給麻豆監理站情形
      ；然該證言係在調查員不當威脅誘導下，非出於完全之自
      由意識所為之陳述。且其等二人所管理之來來駕訓班考照
      及格率每個月約八成，並不比其他駕訓班高，顯見其等二
      人並無致送規費以提高及格率。退步言縱認其等二人有致
      務交付賄款罪，蓋依證人楊美金證稱：「因為駕訓班競爭
      激烈，而其他業者也均有送規費之陋規，若不送規費可能
      遭受監理站人員刁難，無法順利過關」等語，及同案被告
      玄○○供稱：駕訓班送賄係「為了避免該站考驗人員藉故
      刁難」乙情，可知其等二人係為避免學員考照遭受刁難，
      乃不得不跟其他駕訓班一樣致送規費。再依同案被告Ｃ○○等人所供，駕訓班送規費情形可分為二種情形：一是為
      避免監理站人員藉故刁難，乃按及格人數每人三百元或四
      百元核算，定期致送規費，但卻未有違背職務之行為；一
      是業者要求負責考照人員對考生給予特別協助，乃按小型
      車每人二千元、大型車每人三千元核算，於此情形下，監
      理站人員不僅收受賄款且有違背職務之行為等情。益見其
      等二人致送規費之行為，監理站人員並未因此而有違背職
      務之行為，應與對於違背職務之行為交付賄賂罪之要件不
      符云云。
廿七、被告己○○辯稱：同案被告Ｃ○○、丑○○、Ｅ○○、玄
      ○○、甲○○等人，雖均自白有收受轄區內駕訓班業者所
      致送之規費，或該公基金所成立之分配款云云；然依同案
      被告Ｃ○○等供稱：駕訓班業者致送規費之目的，苟係為
      提高考照及格率以利招生屬實，因其所負責之豐寶駕訓班
      ，於本件案發前已因不堪虧損結束營業，且參之卷附麻豆
      監理站八十六年間之考驗結果報告書，豐寶駕訓班之路考
      及格率平均約八成左右，相較其他業者並無特別突出之處
      ，足見其並未藉由超高之及格率用以招徠學員，且豐寶駕
      訓班當時之班務狀況不佳學員不多，其更無可能有充裕之
      資金充供致送賄款之用。又同案被告Ｃ○○等人對於轄區
      內駕訓業者送賄之方式，僅對同案被告午○○、地○○之
      關交付賄款之時間、地點、次數、金額等重要資料，均含
      混模糊其詞以對，苟其確有送交賄款，同案被告Ｃ○○等
      當不致連一、二次具體情節均無法明確交待，是縱有部份
      業者涉及送賄犯行，然果無其他積極證據可佐，尚難以該
      等情節籠統推論其負責之豐寶駕訓班亦有送賄行為。又退
      步言，苟仍認其有送賄行為，依同案被告Ｃ○○供述：駕
      訓班業者向監理站人員行賄之方式有二，監理站負責考照
      之人員與業者事前協議，由負責考照人員以手勢或踩煞車
      等方式，協助考生通過考試，且通過考試後，依人數計算
      小客車二千元，大型車三千元，另向業者所收之公基金，
      係業者事後以該及格人數每人三百元或四百元核算，並未
      言及負責考照人員於路考時有提供任何特別之協助。按對
      於違背職務之行為行求期約交付賄賂或其他不正利益罪，
      必也有要求該公務員因而為違背職務之行為，始足當之。
      果行為人雖有行求期約交付賄賂或其他不正利益，但該公
      務員並未因而有任何違背職務之行為，自難認與該犯罪相
      當。而如上所述，麻豆監理站向業者所收受之賄款有二種
      類型，其中向同案被告午○○、地○○、黃○○等人所收
      受部份，均係事前協議並於路考當時以具體之違背職務行
      為，協助考生通過考試，另成立公基金部份，則係事後由
      業者主動送至監理站，且路考當時亦未有任何違背任務之
      行為，是其之送賄行為，顯非對於違背職務之行為交付賄
      賂罪云云。
貳、然查：
一、被告黃○○所經營之驊聖等遊覽公司行賄，及被告丙○○、
    Ｂ○○、卯○○、Ｅ○○、丑○○、玄○○、癸○○等人收
    賄部分：
    訊據被告黃○○、丙○○、Ｂ○○、卯○○、Ｅ○○、丑○○、玄○○、癸○○等人，雖均堅詞否認有此部分違背職務
    行賄或收賄之犯行，並均以前開情詞置辯。然查被告黃○○
    等人確有此部分犯行，已據被告丙○○在調查站調查及檢察
    官偵查中供承：「我每次驗車後收到六千元之賄款即確實將
    其轉送給第一線及第三線之檢驗人員．．．其他有收賄者如
    丑○○、Ｅ○○、卯○○、Ｃ○○、癸○○、玄○○等人，
    確實均有收受我轉送之賄款．．．」、「麻豆監理站自七十
    五年起至八十五年底對於轄內業者收受之賄款我並未參予朋
    分。至於楊錦元之賄款我均全數轉交並未從中抽取任何賄款
    」（見偵查附冊一卷第二四至二八頁調查筆錄），黃○○證
    稱「一般透過丙○○打點檢驗人員，每部車我均會支給新台
    幣六千元，除二千元交付丙○○外，另第一線及第三線檢驗
    人員各二千元。」故丙○○之收賄金額為三分之一（偵卷
    Ｐ２１５）Ｃ○○供稱收受一萬五千元（偵卷Ｐ８０反面
    ）癸○○供稱收受五萬元（偵卷Ｐ６８反面）丑○○供稱
    收受二萬元（附冊(一)Ｐ６５）Ｅ○○供稱收受二萬元（附冊
    (一)ＰＰ３２反面）（詳見附表四）；「我不確定何時幫黃○○轉手賄款，曾轉交給誰要看檢驗表才知道，但除了丁○○
    、甲○○、Ｂ○○三人之外，有檢驗都有拿」（見仝上卷第
    四二至四三頁、七七至七九頁偵查筆錄）；被告Ｅ○○在偵
    查中供承：「驊慶公司（應係指驊聖等公司）從八十年開始
    收，收到丙○○調職後，黃○○有再送過一次」（見仝上卷
    第九二頁偵查筆錄）；被告丑○○在偵查中供承：「驊慶公
    司（應係指驊聖等公司）從八十三、四年開始收到八十六年
    底，丙○○調職之後，黃○○有交給我一次」（見仝上卷第
    八八頁偵查筆錄）；被告玄○○在偵查中供承：「驊慶公司
    （應係指驊聖等公司）丙○○從八十二年或八十三年開始收
    到八十五年底，他調職後我並沒有收到黃○○送來的錢」（
    見仝上卷第九０頁偵查筆錄）；被告Ｃ○○在調查站中供承
    ：「我負責麻豆監理站之考照及檢驗車輛業務，曾向地○○
    、午○○、辰○○、及黃○○等業者收受賄賂。除黃○○是
    透過前任副站長丙○○轉交給我外，餘則是親自將賄款持往
    本監理站以現金方式交付給我。收受業者致送之賄款後會對
    於業者所交代之考生及車輛給與較優之待遇」（見偵查Ｈ卷
    第三一至三六頁調查筆錄）；被告癸○○在調查站供承：「
    因業務關係認識楊錦元及黃○○父子，他們共同經營驊慶等
    多家遊覽車公司。自驊慶及驊聖公司遊覽車有至本監理站檢
    驗車輛起，楊錦元父子即透過丙○○向負責檢驗之人員行賄
    。除了我之外，尚有Ｂ○○、Ｅ○○、丑○○、卯○○、玄
    ○○、丁○○、Ｃ○○、陳忠俊、甲○○等九人收受賄款，
    賄款均由丙○○親自轉交致送，地點均在麻豆監理站」（見
    仝上卷第六一至六七頁調查筆錄）；被告楊錦元在偵查中供
    承：「我經營驊慶、驊聖、驊峰及驊新等遊覽車公司，從八
    十年開始送賄給監理站請丙○○轉交」（見偵查附冊一卷第
    一四八至一五０頁偵查筆錄）；被告黃○○在調查站供承：
    「事先約定同意包庇者有Ｂ○○、Ｅ○○、丑○○、卯○○
    、癸○○、均係透過丙○○事先通報及轉送賄款。丙○○八
    十六年十月調走後，曾找過Ｂ○○取代其位置，但他只同意
    協助通風報信不願轉送賄款」（見偵查Ｍ卷第二一四至二一
    八頁調查筆錄），繼在偵查中供承：「從八十五年五、六月
    間開始送錢給丙○○轉交給檢驗員，送到八十七年二月初。
    丙○○調職後由我自己送，我送給丑○○三線、Ｅ○○一線
    ，都是由丙○○打電話給我告訴我今天可以來驗我就來驗了
    。我將錢交給丙○○，他沒有退過錢給我過」（見偵查附冊
    一卷第一００至一０二頁），及在原審供承：「起訴事實是
    實在。我們會送禮是因為法令規定車的重量是一六０至一八
    ０匹馬力，十二至十三噸，我們的車子是進口的，光是空車
    的重量就超過十三噸，為了方便檢驗就把水箱及冷氣等拆除
    ，是因法規不合時宜」（見原審八十七年九月十七審判筆錄
    ），及在本院供承：「我們的新車因為怕重量會超過，我們
    都會將冷氣機拆掉，廁所的水箱水放掉，有些檢驗員會質疑
    這樣不符合規定，這時候我們就會請丙○○幫我們打招呼，
    負責打點」、「為了大樑問題有送八千元」（見本院上訴卷
    九十一年二月二十六日審判筆錄）各等語在卷。另證人黃玉
    雪、洪順益在本院上訴審證稱：被告Ｂ○○為買衣服，曾向
    被告黃○○借用二萬元，並已償還云云；及證人陳崑源、陳
    水木二人在本院證稱：伊曾至麻豆監理站，要拿會錢請被告
    Ｂ○○轉交給其他同事，但被告Ｂ○○不肯云云二情，縱認
    屬實，亦因與本院認定驗車收賄之事實無關，仍難據為被告
    Ｂ○○有利之證明。此外復有八十六年一月起至八十七年四
    月止，麻豆監理站車輛檢驗登記表十六本、八十六年一月、
    七月、九月份麻豆監理站各式車輛檢驗紀錄表七十七本；八
    十六年一月起至八十七年四月止，麻豆監理站電腦抽籤調派
    紀錄表十冊、電話監聽譯文、驗車換照記錄一冊、遊覽車車
    主名單一冊等各在卷為憑。至驊聖等遊覽公司於八十年至八
    十七年間，送至麻豆監理站檢驗之遊覽車，依麻豆監理站八
    十九年十一月二十日（八九）嘉監麻字第八九一００六八號
    函示共有新車二十輛次，另依麻豆監理站九十一年四月二日
    （九一）嘉監麻字第九一０三九五五號函示共有舊車七輛十
    二次，既有各該函文存於本院卷足憑，則依新車每輛六千元
    ，其中一輛因大樑關係為八千元，舊車每輛三千元計算，被
    告黃○○所經營之驊聖等遊覽公司行賄數額，與被告丙○○
    、Ｂ○○、卯○○、Ｅ○○、丑○○、玄○○、癸○○、及
    Ｃ○○等人此部分收賄之數額，均如附表一、二各該行賄、
    收賄欄所示亦明。又被告黃○○既供稱係因送驗車輛與法令
    規定不符始送賄款，故被告黃○○所有之車輛若均符合檢驗
    標準，自無須以車輛檢驗合格之數量交付賄款，顯見被告黃
    ○○等人此部分所為，應係違背職務之交付、收受賄賂無訛
    ，其等此部分犯行事證已臻明確，不容其等飾詞否認。
二、被告子○○所經營之佳皇公司行賄，及被告Ｂ○○、卯○○
    、Ｅ○○、丑○○、玄○○、癸○○等人收賄部分：
    訊據被告子○○、Ｂ○○、卯○○、Ｅ○○、丑○○、玄○○、癸○○等人，雖均堅詞否認有此部分違背職務行賄或收
    賄之犯行，並均以前開情詞置辯。然查被告子○○等人確有
    此部分犯行，已據被告子○○在調查站調查中供承：「我七
    十一年開設佳皇交通有限公司擔任負責人迄今，約於十年前
    本公司之車輛至麻豆監理站掛牌檢驗時為了怕被刁難，循當
    時行情每台車致送檢驗人員二千元或三千元不等，總共曾交
    付六十次，合計十五萬元左右。該款項我曾先後交給該站之
    Ｂ○○、卯○○、Ｅ○○、丑○○、玄○○、Ｃ○○，我都
    輪流交給他們六位車檢人員，是否有交給癸○○我不太記得
    。上述賄款我大多在檢驗場休息室內部泡茶區，分別交給他
    們親自收受」（見偵查Ｅ卷第二二至二三頁調查筆錄）；被
    告Ｅ○○在調查站供承：「佳皇車輛部分之檢驗，子○○均
    會關照，通過檢驗後，子○○會以每部前段二千元，後段四
    千元賄款予檢驗員」（見偵查附冊一卷第三一頁調查筆錄）
    ；被告癸○○在調查站供承：「另亦有向佳皇交通公司、民
    雄教練者．．．收受賄款」（見偵查Ｈ卷第六一至六七頁調
    查筆錄）；被告玄○○在調查站供承：「我也曾收過驊慶、
    驊聖、佳皇等遊覽車公司之賄款。另除收受賄款外年節也曾
    收過子○○、宙○○、楊錦元所致送之饋贈」（見偵查附冊
    一卷第五七至五八頁調查筆錄）各等語在卷。雖被告子○○
    嗣翻異前供否認該情，並稱調查站所製作之筆錄不實云云；
    然經原審調取被告子○○於調查站製作筆錄時之錄影帶勘驗
    結果，並未發現有何違法取供情事，既已有如前述，且該筆
    錄復經其親筆簽名確認，其空言否認，自無足取。況此部分
    之犯罪行為，於被告癸○○向偵查機關自白以前，偵查機關
    並未發覺，而係因被告癸○○之自白，始循線查獲被告子○○、Ｅ○○、Ｃ○○、丑○○、玄○○、Ｂ○○、卯○○等
    人有送賄、收賄之犯行，而被告癸○○、Ｅ○○、玄○○等
    人之自白，又與被告子○○在調查筆錄中之自白相符，是被
    告子○○、Ｂ○○、Ｅ○○、丑○○、卯○○、玄○○、癸○○等人，有此部分行賄、收賄之情事亦明，不容其等事後
    飾詞否認。又依麻豆監理站九十一年四月二日（九一）嘉監
    麻字第九一０三九五五號、及該站九十一年五月二十二日（
    九一）嘉監麻字第九一０七二四五號函，另有(1)關於八九一
    六八號函：七十五至八十五年間至本站辦理定檢之車輛
    為六輛次。（原審卷(三)第七十六頁）(2)關於九一五八二
    號函：七十七至八十五年有六輛大貨車至本站辦理新登檢驗
    領照。（原審卷(三)第一０四頁）(3)關於九一七二四五號函
    ：七十五至八十五年間，已掛牌之（舊）大貨車至本站辦理
    檢驗為六輛次。（原審卷(三)第一三三頁）(4)關於九一三九
    五五號函：七十五至八十五年間【新進營業大貨車】至本站
    檢驗計有六輛。（原審卷(三)第九十九頁）可知佳皇公司於七
    十五年至八十五年間，共有新舊貨車各六輛次送驗，此分別
    有各該函文存於本院卷為憑，足見被告子○○自白稱總共檢
    驗六十輛次，合計交付約十五萬元云者，顯與事實不符，難
    據為其計算行賄數額之基準，則依新舊貨車各送驗六輛次算
    之，以每輛二千元至三千元不等計算，被告子○○所經營之
    佳皇公司行賄數額，與被告Ｂ○○、卯○○、Ｅ○○、丑○○、玄○○、癸○○、及Ｃ○○等人此部分收賄之數額，均
    如附表一、二各該行賄、收賄欄所示亦明。又被告丑○○、
    Ｅ○○既均供稱被告子○○於驗車前會先拜託通融，事後檢
    驗合格後始給付賄款，故被告子○○所有之車輛若均符合檢
    驗標準，自無須以車輛檢驗合格之數量交付賄賂，顯見被告
    子○○等人此部分所為，應係違背職務之交付、收受賄賂無
    訛，其等此部分犯行事證亦已臻明確，不容其等飾詞否認。
三、被告辰○○、Ｇ○○、地○○所經營之立新汽車駕訓班、被
    告謝任杰所經營之力偉汽車駕訓班、被告宙○○、天○○所
    經營之來來汽車駕訓班、被告申○○所經營之嘉南汽車駕訓
    班、被告己○○所經營之豐寶汽車駕訓班行賄，及被告Ｂ○○、Ｅ○○、卯○○、丑○○、玄○○、癸○○、戌○○、
    宇○○、巳○○、酉○○、壬○○、辛○○、甲○○等人收
    賄部分（此部分賄款無以名之，為方便區分故以公基金稱之
    ）：
    訊據被告辰○○、Ｇ○○、地○○、宙○○、天○○、申○○、己○○、Ｂ○○、Ｅ○○、卯○○、丑○○、玄○○、
    癸○○、戌○○、宇○○、巳○○、酉○○、壬○○、辛○○、甲○○等人，雖均堅詞否認有此部分違背職務行賄或收
    賄之犯行，並均以前開情詞置辯。然查被告辰○○等人確有
    此部分犯行，已據被告辰○○在調查站調查時及偵查中供承
    ：「我八十二年經營福泰汽車教練場，因無法取得營業執照
    ，乃於八十三年間向立新汽車教練場承租牌照及場地經營迄
    今。福泰及立新汽車教練場自八十六年三月間起，均有向麻
    豆監理站主監考人員行賄，目的是提高及格率及避免刁難，
    此為麻豆監理站長期以來之陋規。麻豆監理站主監考人員除
    了丁○○不收受賄款外，餘主監考人員Ｂ○○、癸○○、Ｅ
    ○○、Ｃ○○、卯○○、丑○○、甲○○、玄○○、Ｈ○○
    等均有收受賄款。除前揭主考人員外在我印象中，八十七年
    春節曾致送給黃政輝及丑○○。此外扣案之行賄明細表乃是
    我請Ｇ○○統計，自八十六年三月三日至八十七年三月十一
    日為止致送之賄款總額，其中丁○○均未收受賄款。八十七
    年三月間曾停送二期而於四月中旬始恢復致送賄款，送給丁○○之賄款後來地○○又退還給我太太」（見偵查Ｍ卷第三
    十七至四十二頁調查筆錄、四八至五十頁偵查筆錄）；被告
    Ｇ○○在調查站及偵查中供承：「麻豆監理站主監考人員曾
    收賄者有工務員丑○○、Ｃ○○、癸○○、助理工務員卯○○、甲○○、陳忠俊、Ｅ○○及二股股長玄○○，上述人員
    皆按期致送賄款。另外如約雇技術員Ｂ○○是致送到八十六
    年八月，因渠不再負責主考，此外辰○○約於八十六年二月
    間突決定暫停致送工務員丁○○之賄款，直到八十七年四月
    中旬始恢復致送，其間約停止一年，原因我不清楚」（見仝
    上卷第六至十三頁調查筆錄、二八至三一頁偵查筆錄）；被
    告地○○在調查站供承：「從八十三年六月間及八十四年十
    二月起，我就開始代表立新及新霖行賄麻豆監理站人員，行
    賄目的是希望提高考照率，讓考生能順利取得駕照」、「由
    於我長期與麻豆監理站人員有業務上之接觸，所以所有監理
    站之考照人員我都熟識，但事先同意包庇掩護新霖之考生通
    過考照事後收賄者，只有丑○○、Ｂ○○、Ｅ○○、Ｃ○○
    、玄○○、卯○○等六人，其中Ｂ○○（綽號長腳忠）收受
    賄款約二萬元，其他丑○○（綽號姚仔），Ｅ○○（蔡仔、
    賣蔡），Ｃ○○（木瓜），玄○○（楊仔），卯○○（高仔
    ）等五人各約收受四萬元賄款，以上金額是這三年來報考時
    陸陸續續行賄之金額，詳細金額已記不清楚。另約在一年前
    與Ｂ○○因要求新霖越區考生要額外再加收一千元之賄款，
    被我拒絕彼此交惡後，我即不再給Ｂ○○賄錢，所以Ｂ○○
    才會收得比較少」（見偵查Ｌ卷第八三至八八頁調查筆錄）
    ；被告申○○在調查站供承：「我在嘉南駕訓班擔任班主任
    ，主要是負責督導教練教授學員駕駛技術，並率領學員至麻
    豆監理站參加駕照考試。約於七十六年間本班發現報考麻豆
    站之駕照考試通過率偏低，經向同行探詢得知需向麻豆站相
    關官員行賄，始能提高受訓學員之及格率，才不得以開始行
    賄麻豆站之負責主考駕照之官員。當時通過駕照之行情是一
    個三百元，我即照此行情致送，在每期考試完後會依行規統
    計通過人數乘以三百元送交麻豆站考驗人員。．．．前述賄
    款我主要是交給該監理站考驗人員Ｃ○○親受、有時候Ｃ○○不在時我即交給丑○○、Ｅ○○、玄○○、或Ｂ○○收受
    轉交給Ｃ○○。通常都趁無人時私下交付給Ｃ○○等人，地
    點通常在監理站裡面之考驗場或檢驗場。．．．從七十六年
    至八十五年初止總共致送賄款約有一百二十餘萬元，詳細資
    料要以監理站資料為準。我們一般是將賄款併在學費中收取
    ，除前述行賄外年節並未再送禮品或紅包」（見偵查Ｅ卷第
    四至五頁調查筆錄）；被告謝任杰在調查站供承：「我每月
    會依通過考照之人數以每人四百元核算賄款，並於前往麻豆
    站洽公時親交給Ｃ○○或Ｂ○○，至於其賄款如何朋分我不
    清楚，其上級長官有無朋分我也不清楚。我八十年八月接手
    駕訓班後即循往例致送麻豆站相關主考人員賄款，期間致送
    之賄款粗估約二百三十六萬元，惟實際金額應以麻豆監理站
    通過考照之人數計算為準」（見仝上卷第七至八頁調查筆錄
    ）；證人即來來駕訓班班主任楊美金在調查站證稱：「我知
    道來來駕訓班一直有送規費給麻豆監理站負責學員考照之主
    、監考人員，因為駕訓班競爭激烈，而其他業者也有送規費
    之陋規，若不送可能遭受監理站人員為難，無法順利過關」
    、「本駕訓班向麻豆監理站人員行賄，係以考生過關人數計
    算，送規費均由負責人楊清水之妻宙○○及媳婦天○○負責
    」（見偵查Ｅ卷第十頁調查筆錄），被告Ｃ○○在調查站供
    承：「我們最先是由玄○○，Ｅ○○、丑○○等人負責收受
    業者致送之賄款後再朋分其他主考官，但因風險太大，經過
    協議以後我們才決定個別收受業者交付之賄款，所以於五六
    年前，我即個別收受午○○、地○○等人交付之賄款。另依
    規定每次考照另有乙名副監考人員，我要協助考生過關亦需
    其配合，故我也會分三分之一賄款給副監考人員，曾經收受
    者有戊○○、亥○○、Ｄ○○、Ｈ○○、戌○○、及Ｆ○○
    等人。在黃政輝擔任本監理站站長期間，我每遇農曆春節及
    中秋節皆會致送六千元款項之紅包，每次皆以現金持向站長
    室親自面交。此外未再送其他人員。我知道另有Ｅ○○、卯
    ○○、丑○○、甲○○、玄○○、Ｂ○○、丁○○、癸○○
    、陳忠俊等九位也有收賄」、「本監理站確實有設立公積金
    ，其係由Ｅ○○、丑○○及玄○○三人負責向午○○、地○○及黃○○以外之業者收受賄款集中成立公基金，再按月或
    二月由歷任站長及副站長及我們十位主考官參與朋分，約於
    兩年前停止」、「前述公基金是向麻豆監理站轄內之駕訓班
    如喬一、來來、力偉、嘉南、豐寶等駕訓班收取」、「我擔
    任總務期間，除曾親自分送每月分配之賄款予黃政輝、戌○○、佘乾沛、陳來成、玄○○、丑○○、Ｅ○○、Ｂ○○、
    丁○○、甲○○、癸○○、卯○○等人收受及我自己外，據
    我所知，另尚有已調職之技術人員宇○○、巳○○、酉○○
    、壬○○、辛○○等人，有分配到賄款，但印象中，那是較
    早期賄款，均透過佘乾沛或Ｅ○○轉送」（見偵查Ｈ卷第三
    一至三六頁、七七至八二頁調查筆錄）；被告Ｅ○○在偵查
    中供承：「我七十八、九年開始收賄，剛開始壬○○有交給
    二、三次，後來我負責後交辛○○次數不記得了，至於宇○○、巳○○、酉○○等三人要問壬○○、Ｃ○○較清楚」、
    「輪到我管理時，我有交給辛○○、壬○○，其餘宇○○、
    巳○○、酉○○都已調職了」、「我只記得壬○○有轉交給
    我之後，我任總務有交給辛○○，其他人要問卯○○、Ｃ○○、壬○○較清楚」（見偵查附冊一卷第四七至四八、七三
    至七六、九二頁偵查筆錄）；被告玄○○在調查站及偵查中
    供承：「公基金於七十五年底成立，在八十或八十一年以前
    ，係由所有檢驗人員，每月輪流擔任總務，之後主要由Ｅ○○及Ｃ○○輪流擔任總務，至八十五年五、六月間，Ｃ○○
    參加內部升等考試，乃委託我代理總務三個月，參與朋分公
    基金有我及戌○○、及離職之宇○○、酉○○.... 等十五
    人.... 每月朋分金額約一萬元、自七十五年十二月底至八
    十六年元月間收受公基金賄款計一二二萬餘元」、「剛開始
    七十五年底到八十或八十一年間是由主考人員輪流管理，所
    以我知道陸陸續續有十五名收賄，而且我管理時，這些人都
    有收到賄款，已調職有宇○○」、「（問：擔任總務期間？
    ）八十五年四、五月間」、「共同基金大約七十六年底或七
    十七年初收到八十五年底」（見偵查附冊一卷第三五至三六
    、五六至五七、六八至六九、八九至九０頁調查及偵查筆錄
    ）；被告甲○○在調查站供承：「（問：你在麻豆監理站擔
    任考照及檢驗工作期間，檢驗人員是否有統一向轄區內駕訓
    班收賄，再按月朋分檢驗相關人員之情事？）答：有的」、
    「自從黃政輝站長七十五年八月間到任後，約半年後，麻豆
    監理站檢驗人員（含一股、二股）私下決議成立所謂的公基
    金，統一由玄○○、Ｅ○○及Ｃ○○、丑○○集中保管，向
    轄內業者按各駕訓班及格人數（考照）所收每人新台幣三百
    或四百元賄款，再由玄○○等四人按月朋分予所有之檢驗室
    人員」、「我自七十六年約四、五月間，開始收受每月約一
    萬元公基金賄款，迄八十五年十二月止共朋分受賄公基金約
    計一百一十五萬元」（見偵查附冊一卷第二至六頁調查筆錄
    ），繼在偵查中供承：「丑○○、Ｃ○○、玄○○、Ｅ○○
    等四人有交錢給我，我印像中聽到我們這些考照人員十名都
    拿，沒有聽到有人不收」（見仝上卷第五一頁偵查筆錄）；
    被告癸○○在調查站供承：「有的，我及其他主考人員與立
    新事先約定，協助學員通過考照，每名學員以四百元代價作
    為賄款，事後地○○根據協助通過考照人數核算賄款予玄○○、Ｅ○○、丑○○、Ｃ○○等四人輪流集中保管，渠等再
    於每月月初或月底，朋分賄款予全部主考人員」（見偵查Ｈ
    卷第六五、六六頁調查筆錄），繼在偵查中供承：「（何人
    負責向駕訓班收賄款？）我不知何人在收，只知Ｃ○○、丑
    ○○、玄○○、Ｅ○○四人負責保管平分」（見館上卷第七
    六頁偵查筆錄）；被告丑○○在調查站供承：「該檢驗室之
    收賄公基金均設有一名總務者有Ｃ○○、Ｅ○○、玄○○及
    我，Ｃ○○與Ｅ○○係固定輪流之總務，為約在八十五年初
    因Ｃ○○要參加升等考試，所以請玄○○接任總務，而玄○○又私下請我幫他管錢，一直八十五年底止，所以曾親自按
    月交賄款予我的有Ｃ○○、Ｅ○○、玄○○三人」（見偵查
    附冊一卷第六十一頁調查筆錄）；被告陳忠俊在調查站供承
    ：「在我印象中好像是Ｅ○○曾拿給我二次金額大約在一萬
    元左右的錢，Ｅ○○是在檢驗室休息室附近私下用信封裝妥
    交給我，這是考檢人員都有的，這是我的那一份」（見仝上
    卷第二一、二二頁調查筆錄）各等語在卷。互核各該自白有
    關行賄收賄情節，均大致相符，且被告陳忠俊之犯行，除被
    告Ｅ○○指證外，並無其他被告再加予指證，然被告陳忠俊
    仍坦承確有收取共同基金中所分給之二萬元，苟被告陳忠俊
    無該犯行，共同基金亦不存在，被告陳忠俊又何必自甘放棄
    大好前途及名譽，而無故承認有此收賄之犯行？益見被告陳
    忠俊所陳應係信而有徵。況被告Ｃ○○、癸○○、甲○○、
    陳忠俊等人，並已主動繳交所收取之全部賄款金額，苟其等
    自白不實，又何致如此？尤以被告Ｃ○○、癸○○等人與其
    他被告毫無仇怨，衡情亦不可能自毀前程而誣陷其他被告之
    理，是各該被告之自白應屬實情，且足資為各該否認犯行被
    告之證據，此外復有立新汽車駕駛訓練班之帳簿五冊、考照
    記錄清冊五冊、月報表一冊、行賄明細表一冊、收支報告表
    十冊、會計憑證十冊等扣案為憑。至證人楊美金嗣在本院證
    稱伊在調查站所言不實，另證人即來來駕訓班負責人楊金水
    ，在本院證稱來來駕訓班未送錢云云，因與事證不合，應屬
    事後故為迴護被告宙○○、天○○之詞，無足取信。從而被
    告辰○○、Ｇ○○、地○○所經營之立新汽車駕訓班、被告
    謝任杰所經營之力偉汽車駕訓班、被告宙○○、天○○所經
    營之來來汽車駕訓班、被告申○○所經營之嘉南汽車駕訓班
    、被告己○○所經營之豐寶汽車駕訓班行賄，及被告Ｂ○○
    、Ｅ○○、卯○○、丑○○、玄○○、癸○○、戌○○、宇
    ○○、巳○○、酉○○、壬○○、辛○○、甲○○、及Ｃ○○、陳忠俊等人此部分收賄之數額，均如附表一、二各該行
    賄、收賄欄所示亦明。又被告玄○○既稱其於考照之過程中
    ，會以口頭或手勢指導考生勿壓到黃線與白線，或踩副煞車
    避免考生壓線，另被告地○○、Ｇ○○、辰○○、申○○、
    謝任杰、及證人即來來駕訓班之班主任楊美金等人，既亦均
    指稱送賄係為了提高考照率，是被告辰○○等人此部分所為
    ，顯係違背職務之交付、收受賄賂無訛，其等此部分犯行事
    證亦已臻明確，不容其等飾詞否認。
四、被告午○○、庚○○所經營之民雄教練場行賄，及被告Ｂ○○、Ｅ○○、卯○○、丑○○、玄○○、癸○○、甲○○收
    賄部分：
    訊據被告午○○、庚○○、Ｂ○○、卯○○、Ｅ○○、丑○○、玄○○、癸○○、甲○○等人，雖均堅詞否認有此部分
    違背職務行賄或收賄之犯行，並均以前開情詞置辯。然查被
    告午○○等人確有此部分犯行，已據被告午○○在調查站及
    偵查中供承：「我自七十九年（民雄教練場八十一年才成立
    ，應係八十一年之誤），開始經營汽車訓練場就有送錢給監
    理站，賄款是我自己送去的，庚○○沒經手。我送賄給Ｂ○○、丁○○、癸○○、甲○○、丑○○、Ｅ○○、卯○○、
    玄○○、Ｃ○○共九名主考官，我與副考官只是請他們幫忙
    一下，沒直接把錢給他們。透過前述九位主考官會告訴我，
    且我也會去考場看，大部份主考官名字都是那九位告訴我」
    （見偵查Ｍ卷第六九至七四頁調查筆錄、七七至八十頁偵查
    筆錄）；被告庚○○在偵查中供承：「午○○送的九位主考
    官我知道是Ｂ○○、丁○○、癸○○、Ｅ○○、Ｃ○○、卯
    ○○、丑○○、甲○○、玄○○共九名。大部份時間都是由
    午○○自己送去，如午○○沒空他們會過來拿，卯○○有拿
    過一次三萬元至於其他沒來過。此從我在教練場工作即開始
    有送賄款，我在調查站所言均實在」（見仝上卷第六三至六
    五頁偵查筆錄）；被告癸○○在調查站供承：「有的，若遇
    民雄教練場學員前來考照時，該教練場負責人午○○會將考
    照學員名單事先透露給我，並要求我以手勢或口頭指導，協
    助學員通過考照，事成後以每部小型車二千元，大型車三千
    元（外縣市報考者加一千元為四千元）之代價做為回報，但
    大車部分因另有一位監考人員，所以依慣例須給監考人員一
    千元，前揭賄款午○○至麻豆監理站趁我上廁所時，將現金
    直接塞給我，我向該教練場總計收受約十二萬元之賄款」、
    「主考人員除了我之外，尚有Ｂ○○、Ｅ○○、卯○○、丑
    ○○、玄○○、丁○○、Ｃ○○、陳忠俊、甲○○等九人，
    監考人員有一股股長戌○○、三股股長戊○○、四股股長Ｆ
    ○○、課員Ｈ○○、亥○○、Ｄ○○等人，收賄方式與我所
    述方法相同」（見偵查Ｈ卷第六四頁調查筆錄）；被告Ｅ○○在調查站供承：「有的，午○○約自八十一年間設立民雄
    地下教練場，地○○則自八十四年間設立新霖地下拖車教練
    場，事先均與我協議，於我被抽中擔任各式車輛主考時，暗
    示我協助以手勢指導該屬考生通過考照，有時考生要壓線前
    ，我會協助踩煞車，事成後則以小客車二千元，大型車三千
    元核計，再以現金分由午○○及地○○以小信封袋裝妥，帶
    至監理站隱密處交給我」、「向午○○收賄者，除陳忠俊沒
    有外，其餘玄○○、Ｃ○○、Ｂ○○、卯○○、癸○○、甲○○、丁○○、Ｃ○○、陳忠俊、丑○○等，應該都有向午
    ○○收賄，向地○○收賄者，應該也是這樣」（見偵查附冊
    一卷第三十、三一頁調查筆錄）；被告Ｃ○○在調查站供承
    ：「午○○及地○○在麻豆監理站報考，若有需要我協助考
    生考照，除事先會在考生收據上書寫考生姓名，並於路考前
    至考生旁，以手暗指需要協助之考生，事成之後，許、黃兩
    人均分別會交付我每位考生二至三千元予我，惟因考試時後
    座均有監考官，所以收賄後我均會將其中每位一千元賄款轉
    交予監考人員收受，每次賄款均在麻豆監理站利用隱密地點
    私下轉交，並無固定交賄地點，曾收受我轉交賄款者，有戊○○、亥○○、Ｄ○○、Ｈ○○、戌○○、及Ｆ○○」（見
    偵查Ｈ卷第七九頁調查筆錄）；被告丑○○在偵查中供承：
    「我有收受午○○、地○○送給我的賄款，午○○小車二千
    元，大車三千元，外縣不一定有時加一千元，地○○拖車部
    分與午○○送一樣」（見偵查附冊一卷第四四至四五頁偵查
    筆錄）；被告甲○○在調查中供承：「有的，約自八十一年
    起，午○○在麻豆監理站斜對面開設民雄地下教練場，即要
    求我協助該駕訓班的考照學員通過考照，當我被電腦抽中負
    責考照時，午○○就會交待我必須協助通過考照學員名單給
    我，由我於主考時協助以手勢或口頭指導學員通過考照，事
    成之後午○○均會以小型車每人二千元，大型車三千元核算
    ，以現金在麻豆監理站廁所內，將現金交給我以為酬謝，因
    主考大車考照時，後座均有監考人員在場，午○○事先也均
    與他們打過招呼，所以我在收賄後均會以每人一千元，將賄
    款轉送予監考人員，收受者有戊○○、亥○○、Ｄ○○、Ｈ
    ○○、戌○○等人，另據我所知向午○○直接收受賄款者，
    有玄○○、Ｂ○○、Ｅ○○、丑○○、Ｃ○○、卯○○、丁○○、癸○○等人」（見仝上卷第三、四頁調查筆錄）；被
    告玄○○在偵查中供承：「（午○○大車小車部分何時開始
    收？）八十三年開始收，收到八十五年底」（見仝上卷八九
    頁偵查筆錄）各等語在卷。互核各該自白有關行賄收賄情節
    ，均大致相符，又有電話監聽譯文、民雄拖車教練場之雜記
    簿、記事簿等件扣案為憑，被告午○○等人此部分行賄及收
    賄犯行已明。且被告午○○、庚○○所經營之民雄教練場行
    賄，及被告Ｂ○○、Ｅ○○、卯○○、丑○○、玄○○、癸○○、甲○○、及Ｃ○○此部分收賄之數額，均如附表一、
    二各該行賄、收賄欄所示亦明。又被告甲○○、Ｅ○○、丑
    ○○、戊○○等人，既均供稱其等於考照時，係以手勢或口
    頭指導考生通過路考，是其等此部分所為，係違背職務之交
    付、收受賄賂無訛，其等此部分犯行事證亦已臻明確，不容
    其等飾詞否認。
五、被告地○○所經營之新霖拖車行賄，及被告Ｂ○○、Ｅ○○
    、卯○○、丑○○、玄○○收賄部分：
    訊據被告地○○、Ｂ○○、卯○○、Ｅ○○、丑○○、玄○○等人，雖均堅詞否認有此部分違背職務行賄或收賄之犯行
    ，並均以前開情詞置辯。然查被告地○○等人確有此部分犯
    行，已據被告地○○在調查站供承：「由於我長期與麻豆監
    理站人員有業務上之接觸，所以所有監理站之考照人員我都
    熟識，但事先同意包庇掩護新霖之考生通過考照事後收賄者
    ，只有丑○○、Ｂ○○、Ｅ○○、Ｃ○○、玄○○、卯○○
    等六人，其中Ｂ○○（綽號長腳忠）收受賄款約二萬元，其
    他丑○○（綽號姚仔），Ｅ○○（蔡仔、賣蔡），Ｃ○○（
    木瓜），玄○○（楊仔），卯○○（高仔）等五人各約收受
    四萬元賄款，以上金額是這三年來報考時陸陸續續行賄之金
    額，詳細金額已記不清楚。另約在一年前與Ｂ○○因要求新
    霖越區考生要額外再加收一千元之賄款，被我拒絕彼此交惡
    後，我即不再給Ｂ○○賄錢，所以Ｂ○○才會收得比較少」
    （見偵查Ｌ卷第八三至八八頁調查筆錄、九七至九八頁偵查
    筆錄）；被告Ｅ○○在調查站供承：「有的，午○○約自八
    十一年間設立民雄地下教練場，地○○則自八十四年間設立
    新霖地下拖車教練場，事先均與我協議，於我被抽中擔任各
    式車輛主考時，暗示我協助以手勢指導該屬考生通過考照，
    有時考生要壓線前，我會協助踩煞車，事成後則以小客車二
    千元，大型車三千元核計，再以現金分由午○○及地○○以
    小信封袋裝妥，帶至監理站隱密處交給我」、「向午○○收
    賄者，除陳忠俊沒有外，其餘玄○○、Ｃ○○、Ｂ○○、卯
    ○○、癸○○、甲○○、丁○○、Ｃ○○、陳忠俊、甲○○
    、丑○○等，應該都有向午○○收賄，向地○○收賄者，應
    該也是這樣」（見偵查附冊一卷第三十、三一頁調查筆錄）
    ；被告Ｃ○○在調查站供承：「午○○及地○○在麻豆監理
    站報考，若有需要我協助考生考照，除事先會在考生收據上
    書寫考生姓名，並於路考前至考生旁，以手暗指需要協助之
    考生，事成之後，許、黃兩人均分別會交付我每位考生二至
    三千元予我，惟因考試時後座均有監考官，所以收賄後我均
    會將其中每位一千元賄款轉交予監考人員收受，每次賄款均
    在麻豆監理站利用隱密地點私下轉交，並無固定交賄地點，
    曾收受我轉交賄款者，有戊○○、亥○○、Ｄ○○、Ｈ○○
    、戌○○、及Ｆ○○」（見偵查Ｈ卷第七九頁調查筆錄）；
    被告丑○○在偵查中供承：「我有收受午○○、地○○送給
    我的賄款，午○○小車二千元，大車三千元，外縣不一定有
    時加一千元，地○○拖車部分與午○○送一樣」（見偵查附
    冊一卷第四四至四五頁偵查筆錄）；被告玄○○在偵查中供
    承：「（地○○拖車部分何時開始收？）從八十四年開始收
    ，收到八十五年底」（見仝上卷八九頁偵查筆錄）各等語在
    卷。互核各該自白有關行賄收賄情節，均大致相符，又有電
    話監聽譯文、被告地○○之雜記簿、雜記便條、考照統計表
    等件扣案足參，被告地○○等人此部分行賄及收賄犯行已明
    。且被告地○○所經營之新霖拖車行賄，及被告Ｂ○○、Ｅ
    ○○、卯○○、丑○○、玄○○、及Ｃ○○此部分收賄之數
    額，均如附表一、二各該行賄、收賄欄所示亦明。又被告地
    ○○、Ｅ○○、丑○○、戊○○等人，既均供稱考照時會以
    手勢或口頭指導考生通過路考，是其等此部分所為，係屬違
    背職務之交付、收受賄賂無疑，其等此部分犯行事證亦已臻
    明確定，不容其等飾詞否認。
六、被告戌○○、戊○○、亥○○、Ｄ○○、Ｈ○○、Ｆ○○等
    人大車監考收賄部分：
    訊據被告戌○○、戊○○、亥○○、Ｄ○○、Ｈ○○、Ｆ○○等人，雖均堅詞否認有此部分違背職務收賄之犯行，並均
    以前開情詞置辯。然查被告戌○○等人確有此部分犯行，已
    據被告癸○○在調查站供承：「有的，若遇民雄教練場學員
    前來考照時，該教練場負責人午○○會將考照學員名單事先
    透露給我，並要求我以手勢或口頭指導，協助學員通過考照
    ，事成後以每部小型車二千元，大型車三千元（外縣市報考
    者加一千元為四千元）之代價做為回報，但大車部分因另有
    一位監考人員，所以依慣例須給監考人員一千元，前揭賄款
    午○○至麻豆監理站趁我上廁所時，將現金直接塞給我，我
    向該教練場總計收受約十二萬元之賄款」、「主考人員除了
    我之外，尚有Ｂ○○、Ｅ○○、卯○○、丑○○、玄○○、
    丁○○、Ｃ○○、陳忠俊、甲○○等九人，監考人員有一股
    股長戌○○、三股股長戊○○、四股股長Ｆ○○、課員Ｈ○○、亥○○、Ｄ○○等人，收賄方式與我所述方法相同」（
    見偵查Ｈ卷第六四頁調查筆錄）；被告Ｅ○○在調查站供承
    ：「有的，午○○約自八十一年間設立民雄地下教練場，地
    ○○則自八十四年間設立新霖地下拖車教練場，事先均與我
    協議，於我被抽中擔任各式車輛主考時，暗示我協助以手勢
    指導該屬考生通過考照，有時考生要壓線前，我會協助踩煞
    車，事成後則以小客車二千元，大型車三千元核計，再以現
    金分由午○○及地○○以小信封袋裝妥，帶至監理站隱密處
    交給我」、「向午○○收賄者，除陳忠俊沒有外，其餘玄○○、Ｃ○○、Ｂ○○、卯○○、癸○○、甲○○、丁○○、
    Ｃ○○、陳忠俊、丑○○等，應該都有向午○○收賄，向地
    ○○收賄者，應該也是這樣」（見偵查附冊一卷第三十、三
    一頁調查筆錄）；被告Ｃ○○在調查站供承：「午○○及地
    ○○在麻豆監理站報考，若有需要我協助考生考照，除事先
    會在考生收據上書寫考生姓名，並於路考前至考生旁，以手
    暗指需要協助之考生，事成之後，許、黃兩人均分別會交付
    我每位考生二至三千元予我，惟因考試時後座均有監考官，
    所以收賄後我均會將其中每位一千元賄款轉交予監考人員收
    受，每次賄款均在麻豆監理站利用隱密地點私下轉交，並無
    固定交賄地點，曾收受我轉交賄款者，有戊○○、亥○○、
    Ｄ○○、Ｈ○○、戌○○、及Ｆ○○」（見偵查Ｈ卷第七九
    頁調查筆錄）；被告丑○○在偵查中供承：「我有收受午○○、地○○送給我的賄款，午○○小車二千元，大車三千元
    ，外縣不一定有時加一千元，地○○拖車部分與午○○送一
    樣」（見偵查附冊一卷第四四至四五頁偵查筆錄）；被告甲○○在調查中供承：「有的，約自八十一年起，午○○在麻
    豆監理站斜對面開設民雄地下教練場，即要求我協助該駕訓
    班的考照學員通過考照，當我被電腦抽中負責考照時，午○○就會交待我必須協助通過考照學員觶給我，由我於主考時
    協助以手勢或口頭指導學員通過考照，事成之後午○○均會
    以小型車每人二千元，大型車三千元核算，以現金在麻豆監
    理站廁所內，將現金交給我以為酬謝，因主考大車考照時，
    後座均有監考人員在場，午○○事先也均與他們打過招呼，
    所以我在收賄後均會以每人一千元，將賄款轉送予監考人員
    ，收受者有戊○○、亥○○、Ｄ○○、Ｈ○○、戌○○等人
    ，另據我所知向午○○直接收受賄款者，有玄○○、Ｂ○○
    、Ｅ○○、丑○○、Ｃ○○、卯○○、丁○○、癸○○等人
    」（見仝上卷第三、四頁調查筆錄）；被告玄○○在偵查中
    供承：「（午○○大車小車部分何時開始收？）八十三年開
    始收，收到八十五年底」、「（地○○拖車部分何時開始收
    ？）從八十四年開始收，收到八十五年底」（見仝上卷八九
    頁偵查筆錄）；被告戊○○在偵查中供承：「我擔任大車監
    考人員有六、七年了，從那時就開始收受主考人員轉手之賄
    款，但有時有收有時沒收。收到前述之九名主考官轉交之賄
    款，他們給多少我就收，最後一次收受賄款是在八十七年四
    月由Ｅ○○轉交之二千元」（見偵查Ｃ卷第七０頁偵查筆錄
    ）各等語在卷。互核各該自白有關收賄情節，均大致相符，
    又有電話監聽譯文、民雄拖車教練場之雜記簿、記事簿、被
    告地○○之雜記簿、雜記便條、考照統計表等件扣案可佐，
    被告戌○○等人此部分收賄犯行已明。是被告Ｄ○○固提出
    公路局七十三年九月四日監七三—四三０—九(1)號函所頒「
    汽機車考驗作業程序」規定，辯稱：主考人員權責為「負責
    對應考人駕駛人駕駛技術評分全責，並共同負責核對應考人
    權責僅為「除共同負責應考人
    並協助主考人員維持考場秩序」，故監考人員對於駕駛技術
    之評分並無權責，考照人殊無對其行賄之必要云云，按監考
    人員對場之一舉一動瞭若指掌，主考人員有無放水，監考人
    員豈有不清楚之理，是如上所述，癸○○、Ｃ○○、甲○○
    均供稱會轉交賄款給監考人員，戊○○亦供稱坦任監考人員
    時亦收受主考人員轉交之賄款等語，是Ｄ○○、戌○○等監
    考人員辯稱：監考人員無權責，故不會受賄云云，顯與事實
    有違，不足採信。且被告戌○○、戊○○、亥○○、Ｄ○○
    、Ｈ○○、Ｆ○○等人此部分收賄之數額，均如附表三各該
    收賄欄所示亦明。又被告地○○、Ｅ○○、丑○○、戊○○
    、甲○○等人，既均供稱考照時會以手勢或口頭指導考生通
    過路考，是其等此部分所為，係屬違背職務之收受賄賂無疑
    ，其等此部分犯行事證亦已臻明確，不容其等飾詞否認。
七、綜上各情，足認被告丙○○、Ｂ○○、Ｅ○○、丑○○、卯
    ○○、玄○○、癸○○、甲○○、戌○○、Ｈ○○、Ｆ○○
    、Ｄ○○、亥○○、戊○○、壬○○、酉○○、辛○○、宇
    ○○、巳○○、黃○○、辰○○、Ｇ○○、地○○、午○○
    、庚○○、申○○、子○○、宙○○、天○○、己○○等人
    所辯，核均屬畏罪卸責之詞，無足取信。各該被告之事證均
    已臻明確，犯行均堪認定，均應依法予以論科。
參、查被告丙○○、Ｂ○○、Ｅ○○、丑○○、卯○○、玄○○
    、癸○○、甲○○、宇○○、巳○○、酉○○、戌○○、Ｈ
    ○○、Ｆ○○、Ｄ○○、亥○○、戊○○、壬○○、辛○○
    等十九人，既均自承於各該犯罪時為麻豆監理站之職員，自
    均屬依據法令從事公務之人員，乃竟對於違背職務之行為收
    受賄賂，核均係犯貪污治罪條例第四條第一項第五款之對於
    違背職務之行為收受賄賂罪。被告丙○○、Ｂ○○、Ｅ○○
    、丑○○、卯○○、玄○○、癸○○、與Ｃ○○等人，就檢
    驗驊聖等公司車輛收賄之犯行；被告Ｂ○○、Ｅ○○、丑○○、卯○○、玄○○、癸○○、與Ｃ○○等人，就檢驗佳皇
    公司車輛收賄之犯行；被告Ｂ○○、Ｅ○○、丑○○、卯○○、玄○○、癸○○、甲○○、戌○○、宇○○、巳○○、
    酉○○、壬○○、辛○○、與黃政輝、Ｃ○○、陳忠俊等人
    間，就朋分共同基金賄款之犯行；被告戌○○、戊○○、Ｆ
    ○○、Ｄ○○、亥○○、Ｈ○○等人，與主考人員即被告Ｂ
    ○○、Ｅ○○、丑○○、玄○○、癸○○、卯○○、甲○○
    等人間，於擔任大車監考收賄之犯行；均對於各該類型犯罪
    之實施，彼此間互有犯意聯絡及行為之分擔，均應論以各該
    收賄類型之共同正犯。其等先後多次收賄犯行，均各時間緊
    接，所犯又係構成要件相同之罪名，顯均各係基於概括犯意
    反覆為之，均應依連續犯規定以一罪論，並除法定本刑無期
    徒刑依法不得加重外，餘均應依法加重其刑。被告戊○○、
    甲○○等人在偵查中自白，惟在本院審理中翻異前供，矢口
    否認犯行，審酌其在偵查中將所得財物自動繳交，有扣押物
    品清單在卷足稽，仍依貪污治罪條例第八條第二項前段減輕
    其刑。又本案係集體貪污之案件，被告等共處一職業場所，
    本不易抗拒集體收賄之同儕壓力，被告癸○○於犯後自白犯
    行，並因而查獲共犯戊○○、亥○○、Ｄ○○、Ｈ○○、Ｆ
    ○○、戌○○、黃政輝等人，並於本院坦承犯行，予以免除
    其刑，以勵自新。而被告玄○○、Ｅ○○等人於犯後之自白
    ，亦因而查獲共犯宇○○、巳○○、酉○○、壬○○、辛○○等人，亦應分別依同條項後段之規定，減輕被告玄○○、
    Ｅ○○之刑。另被告黃○○、子○○、午○○、庚○○、辰
    ○○、Ｇ○○、地○○、申○○、宙○○、天○○、己○○
    等十一人，雖均非該條例第二條之公務人員，然其等向依據
    法令執行公務之人員，對於違背職務之行為行賄，核均係犯
    貪污治罪條例第十一條第三項之非公務員對於違背職務之行
    為行賄罪，公訴人認係犯同條第一項之罪，容有未洽，起訴
    法條應予變更。被告黃○○與楊錦元二人，被告午○○、庚○○二人，被告辰○○、Ｇ○○、地○○三人，被告宙○○
    、天○○二人，就各該所犯行賄罪之施行，彼此間互有犯意
    聯絡及行為分擔，均應分別論以各該當犯罪之共同正犯。被
    告黃○○等十一人先後多次行賄犯行，時間緊接，所犯又係
    構成要件相同之罪名，顯均各係基於概括犯意反覆為之，亦
    應依連續犯規定各以一罪論，並均依法加重其刑。被告黃○○、午○○、庚○○、辰○○、Ｇ○○、地○○等人，在偵
    查中自白行賄犯行，應各依該條第三項後段規定減輕其刑。
    被告子○○行賄所交付之財物僅新台幣三萬五千元，且犯罪
    情節輕微，應依貪污治罪條例第十二條第二項減輕其刑。
肆、原審就被告丙○○等十九人論處收賄罪刑，及對被告黃○○
    等十一人論處行賄罪刑，固非無見。惟查（一）原判決未明
    確認定各該被告行賄、收賄之確實金額，在附表均僅認定記
    載約若干元，及就被告黃○○、子○○、宙○○、己○○等
    人所行賄之金額，被告丙○○等人所受賄之金額及午○○行
    賄時間，認定錯誤，均有未合；（二）被告丁○○、乙○○
    、Ａ○○三人並不構成收賄罪（理由詳如後述），乃原判決
    竟仍將該三人併認係受賄罪之共犯，亦有未洽；（三）原判
    決於主文漏未將被告申○○、子○○二人載明係連續犯，（
    四）既認被告丙○○等收賄犯行係共同正犯，卻於宣告追繳
    沒收賄款時未諭知連帶追繳沒收，（五）於連續收賄罪諭知
    被告丙○○等加重其刑時，未依法排除法定刑無期徒刑部分
    ，亦均有未當。（六）原判決主文對於共同正犯部分均未載
    明「共同」，亦有未洽。（七）原判決主文贅引「被告」二
    字尚有未洽。（八）業者黃○○等人均未具公務人員身分，
    渠等向具公務員身分之丙○○等人為違背職務之行賄行為，
    應係犯同條例第三項（原第二項）之罪，原判決認犯同條第
    一項之罪，亦有違誤。（九）戡亂時期貪污治罪條例，於民
    國八十一年七月十七日修正為貪污治罪條例，又於八十五年
    十月二十日修正公布施行，九十年十一月七日修正第六條及
    九十二年二月六日又修正公布第十一條，惟原第二項僅為項
    次調整，將第二項移至第三項，內容並無修正。又按連續數
    行為而犯同一罪名者，以一罪論，刑法第五十六條定有明文
    ，則當連續犯罪之際，遇刑法有變更時，其一部涉及舊法，
    一部涉及新法者，即應依最後行為時之法律論處。本件被告
    等自七十六年初至八十七年五月間之行賄、收賄為觸犯貪污
    治罪條例之罪，其前後多次行為，時間緊接，犯罪構成要件
    相同，係基於概括之犯意所為，為連續犯應以一罪論，因其
    部分犯罪行為係在上開條例於八十五年十月二十三日修正公
    布之後，而應適用修正後之規定處罰；原判決於八十九年五
    月二十五日判決，貪污治罪條例第十一條復於九十二年二月
    六日修正，未及依刑法第二條第一項前段比較，尚有未洽。
    （十）癸○○在偵查中自白，並因而查獲其他共犯，且將所
    得自動繳交，復於本院坦承犯行，原判決猶處有期徒刑五年
    六月，尚有不當。被告丙○○等人上訴意旨，均否認犯罪，
    分別指摘原審對其等判決部分不當，雖均無足取；惟原審各
    該部分判決既均有可議，自屬無可維持，均應依法予以撤銷
    改判。爰分別審酌被告丙○○等人之素行尚佳、犯罪之動機
    係貪圖不法利益、目的、手段不當、所生對社會及政府公務
    員形象危害重大、犯罪所得尚非鉅大、及犯後態度不佳等一
    切情狀，改對其等各量處如主文各項所示之刑，並均依法宣
    告褫奪公權，亦如各該主文所示，以資懲儆。另被告丙○○
    等人所收受如附表一、三所示之賄款金額，應分別與各該收
    受同類型賄款之共犯連帶追繳沒收，如全部或一部無法追繳
    時，均以其財產抵償之（其中被告Ｃ○○、癸○○、陳忠俊
    、戊○○、甲○○個人所得財物部分，因均已自動繳交，自
    應予以扣除）。
丙、無罪部分：
壹、公訴意旨略以：
一、被告丁○○、乙○○、Ａ○○三人，於任職麻豆監理站期間
    ，均違背職務之行為，(一)被告丁○○於七十六年一月至八十
    五年十二月間，亦有收受事實欄三所示之共同基金賄款一百
    二十萬元，及事實欄四所示民雄拖車教練場小客車考照之賄
    款十五萬元；(二)被告乙○○於七十九年一月至八十三年二月
    間，亦有收受事實欄四、五所示民雄拖車教練場大車考照，
    及新霖拖車教練場大車考照之賄款，共六萬元；(三)被告Ａ○○於七十九年一月至七十九年十月間，亦有收受事實欄四、
    五所示民雄拖車教練場大車考照，及新霖拖車教練場大車考
    照之賄款，共一萬二千元。因認其等三人亦均涉犯有貪污治
    罪條例第四條第一項第五款之對於違背職務之行為收受賄賂
    罪嫌云云。
二、被告丙○○於每次檢驗前，故意洩漏其業務上應保守祕密之
    當日電腦抽中檢驗員名單，予被告楊錦元或被告黃○○，以
    利覓妥檢驗員安插送驗事宜；又因被告癸○○發現驊慶等公
    司送驗之車輛有切斷大樑之嫌，即教唆被告黃○○出具不實
    之出廠證明以通過檢驗；復於八十六年七月七日，明知該等
    公司應檢驗之七部車輛僅五部到驗，竟要求被告Ｅ○○虛偽
    填具不實之檢驗紀錄於職務上所掌檢驗單上，再由其收受賄
    款五萬元朋分，因認其此部分亦涉犯有刑法第一百三十二條
    第一項之洩漏國防以外之秘密罪嫌，及刑法第二百十三條登
    載不實公文書、第二百十條偽造私文書之教唆罪嫌云云（起
    訴書證據並所犯法條部分漏未論述）。
貳、按犯罪事實應依證據認定之，無證據不得推定其犯罪事實，
    刑事訴訟法第一百五十四條定有明文。此所謂證據係指積極
    之證據而言，故如無確切之積極證據，足以證明被告之犯罪
    事實，即令被告不能為有利之反證，亦不能遽論以罪刑；又
    事實之認定應憑證據，如未能發現相當證據，或證據不足以
    證明，自不能以推測或擬制之方法，為裁判基礎。次按被告
    之自白，不得作為有罪判決之唯一證據，若無法證明其與事
    實相符者，即根本失其證據之證明力，不得採為判斷之根據
    。又按共同被告所為不利於己之陳述，固得採為其他共同被
    告犯罪之證據，但此項不利之陳述，須無瑕疵可指，且就其
    他方面調查又與事實相符者，始得採為犯罪事實之認定，若
    不為調查而專憑該項供述，即為其他共同被告犯罪事實之認
    定，顯與刑事訴訟法第一百五十六條第二項之規定有違，亦
    經最高法院分別著有判例在案。公訴人認被告丁○○涉犯有
    上開罪嫌，係以同案被告Ｃ○○、玄○○、Ｅ○○、午○○
    等人之供述為論據；認被告乙○○涉犯有上開罪嫌，係以同
    案被告玄○○之供述為主要論據；認被告Ａ○○涉犯有上開
    罪嫌，係以同案被告Ｃ○○、玄○○、Ｅ○○之供述為其論
    據；另認被告丙○○亦涉犯有此部分罪嫌，則係以其等三人
    之自白為論據。
參、訊據被告丁○○、乙○○、Ａ○○、丙○○等人，則均堅詞
    否認有何公訴意旨所指之上列各該犯行。
一、被告丁○○辯稱：其執行路考評分嚴格，多次與業者即同案
    被告午○○發生口頭爭執，不可能向該業者收受好處幫助考
    生通過路考，另同案被告Ｃ○○、Ｅ○○、玄○○等人在調
    查站所為供述，亦不足為其不利之認定，其確無收賄及轉交
    賄款之行為等語。經查同案被告Ｃ○○固於八十七年五月七
    日，在調查站供稱：「我知道另有Ｅ○○、卯○○、丑○○
    、甲○○、玄○○、Ｂ○○、丁○○、癸○○等九位主考官
    ，也有向業者收賄」，然同案被告Ｃ○○於該筆錄亦供陳係
    「個別收受業者」交付之賄款，則既係「個別收受」，同案
    被告Ｃ○○焉知被告丁○○有無收賄？且考卷附調查站八十
    六年十月二十二日監聽譯文表，所載：「許（午○○）：妙
    仔，前面安仔（指丁○○）主考」。何（庚○○）：怎樣，
    安仔要怎麼辦？也是．．．許：要考嗎？何：考啊！許：還
    是要下午（考）？何：考啦。許：好啦」等內容。苟被告丁○○係一定會放水收賄，則同案被告午○○即無庸再問「要
    考嗎？」這句話，況由該譯文亦可知若電腦抽籤抽中被告丁○○，業者均不願意參加該次考試至明，是同案被告午○○
    稱被告丁○○有收受賄款云者，尚難認屬實情，蓋被告丁○○苟有收受同案被告午○○之賄款？焉有抽中由其主考而不
    願參加考試之理？又證人即同為麻豆監理站考照監考員吳至
    哲、尹康華，在本院亦證稱：被告丁○○執法很嚴格，曾為
    考生不及格與午○○計較，及告至站長處等語；另證人即業
    者陳俊良、陳和順在本院亦證稱：被告陳和順驗車時很嚴格
    ，不用送紅包即可過關等語。再參諸同案被告辰○○八十七
    年五月五日在調查站供稱：「麻豆監理站主監考人員除了丁○○，不收受賄款外，餘主監考人員．．．均有收受賄款，
    因為當時我懷疑地○○未將全部賄款，致贈予麻豆監理站前
    揭主考人員，．．．王（丁○○）主考時有十人通過考照，
    以下類推，其中丁○○均未收受賄款，故每期金額均有扣除
    丁○○之賄款。乃八十七年四月中旬恢復致送賄款，我並要
    求地○○所有主考均要致送，包括丁○○，但事後地○○又
    把送給丁○○的兩期賄款，一期四千八百元退還給我太太郭
    靜儀，一期六千元退還由我收下」等語；及同案被告Ｇ○○
    於八十七年五月五日在調查站供稱：「其中丁○○的名字下
    括弧寫（沒有算）或打「×」之意，即辰○○交待丁○○之
    賄款不用送了」，繼於八十七年五月五日在偵查中供稱：「
    （問：丁○○有否送？）辰○○告訴我，不要算丁○○，原
    因我不清楚」等語；暨同案被告地○○於八十七年五月六日
    在調查站供稱：「而丁○○．．．家境富裕且操守佳．．
    ．，以上六人的賄款我全數侵吞私用，其中丁○○在八十七
    年四月十五日及四月二十九日，『立新』分別要我代轉賄款
    六千元及四千八百元因辰○○發覺我有私吞賄款和會計Ｇ○○在核帳，我即把前述賄款退回給Ｇ○○及辰○○」等語。
    益足認被告丁○○無向業者收受賄賂之情事。至同案被告Ｅ
    ○○雖於八十七年五月十九日在調查站稱：「曾經參與分配
    公基金者有．．．丁○○．．．」云云；然該同案被告嗣於
    八十七年五月二十日，在檢察官偵查中亦強調「有表示不收
    是癸○○、丁○○、甲○○三人」等語，已見該同案被告之
    供述前後不一，難據為被告丁○○不利之證明。另同案被告
    玄○○八十七年五月二十日在檢察官偵查時，係供陳「至於
    丁○○、陳忠俊、戌○○三人我沒印象有否直接交錢給他們
    」等語，是亦無由該同案被告之供述，遽認被告丁○○有收
    受賄款。另共同被告庚○○於台南縣調查站供稱：「（問：
    麻豆監理站人員有那些是曾向你們收賄的？）有Ｂ○○、丁○○……等人。」偵查中復稱：「午○○送的九名主考官，
    我知道是Ｂ○○、丁○○……共九名，是午○○經手的……
    。」癸○○亦稱：「主考人員除了我之外，尚有……丁○○
    ……等九人……收賄方式與我前揭所述方式相同。」甲○○
    並稱：「每月朋分金額每人約一萬元，曾經參與朋分收賄者
    除了我以外，尚有……丁○○……等人」等語（見第五四六
    五號偵查卷第五十七頁、第六十三頁反面，第五五六七號偵
    查卷第六十四頁反面至第六十五頁，偵查卷附冊 (一)第三
    頁至第四頁）。惟查，庚○○所供稱係午○○經手，並非伊
    親自與丁○○接觸，亦非親眼目睹丁○○收受賄款，是難以
    採信；甲○○「據我所知被告丁○○有向午○○收賄」「我
    印象中聽到我們這些考照人員十人都有拿，沒有聽到有人不
    收」，亦僅憑印象或印象中感覺，均非親身目睹；癸○○固
    於偵查中供稱「（檢驗人員有那些人有收受賄款？（丙○○
    轉手之賄款？）答：所有檢驗人員都有收（包括我在內都有
    收)」（八十七年五月七日偵查筆錄)，惟八十七年五月十四
    日檢察官官問：那為何知道丙○○有轉手送賄款給一位檢驗
    員？答：我也是聽同事說的，說丙○○有轉手購款給十位檢
    驗。」但丙○○於八十七年五月二十日偵查時供述丁○○不
    拿賄款。驊聖、驊慶…等遊覽公司之負責人黃○○亦於偵查
    中供稱「所以除前原與我約定包庇協助之檢驗人員外，是否
    有其他檢驗員受賄，丁○○是否受賄，我均不清楚」（偵卷
    第二一六頁反面倒數第一、二行），同案被告丙○○八十
    七年五月十九在台南看守所調查筆錄亦供稱「…我確定拒絕
    收受該賄款的只有丁○○、甲○○兩人…」（附冊(一)第二十
    五頁第六行），綜上足認被告丁○○所辯前詞，尚非不得採
    信，此外復查無其他積極證據，足認其有何犯行，其被訴犯
    罪應屬不能證明。
二、被告乙○○辯稱：其擔任大車監考期間，確未曾向業者收受
    賄款等語。經查被告玄○○於八十七年五月二十一日，在調
    查站第二次提訊時，固曾供稱：（問：麻豆監理站監考人員
    有那些人有朋分駕訓業者所致送之賄款？有乙○○、戊○○
    、亥○○、Ｈ○○．．．Ｄ○○、Ｆ○○．．．」，及於八
    十七年五月二十日在檢察官偵查時，固亦曾供稱：（問：那
    些監考人員有收到賄款？）有收到我轉送賄款的有乙○○、
    戊○○、亥○○、Ｈ○○、Ｄ○○、Ｆ○○．．．」云云。
    然查被告玄○○所指被告乙○○收賄之情形，僅泛稱被告乙○○朋分賄款，並無詳細時間、地點、次數、及每次金額多
    少之描述，是否屬實已因無其他佐證而有可疑，且被告玄○○於八十七年五月二十日，經檢察官提訊時並未指證被告乙○○，「收受午○○賄款有否轉手給監考官？有，轉手給Ｈ
    ○○，其他亥○○、Ｄ○○、Ｆ○○等四人沒印象」，在本
    院上訴審及本院更審中（本院卷第六宗第一五八頁）亦明確
    陳稱未送賄款予被告乙○○，亦見同案被告玄○○之供述，
    游移不一而有瑕疵，難據為被告乙○○不利之證明。至於八
    十三年一、二月間有關同案被告午○○部分之大車考照，依
    卷附麻豆監理站九十年八月二十二日嘉監麻字第九０一二八
    ０四號函送之八十三年一、二月份考檢驗工作電腦抽籤調派
    表四張，及被告乙○○所提出之監考一覽表（見上訴卷第三
    宗第二五四頁至二五八、二八八至二九二頁），亦顯示被告
    乙○○擔任監考人員時之主考官均非同案被告玄○○，則同
    案被告玄○○既未與被告乙○○共同考照，又何來將所收賄
    款分送予被告乙○○之有，故玄○○對被告乙○○不利之供
    述顯有重大瑕疵。次查卷附被告乙○○在麻豆監理站之服務
    資料，其自七十八年十月到職，八十年起開始擔任大貨車監
    考業務，至八十三年二月一日即調職嘉義監理站；再依同案
    被告玄○○於八十七年五月廿六日，在偵查中所稱：「（問
    ：午○○大車小車部份何時開始收？）八十三年開始收，收
    到八十五年底，之後我沒收到他的錢。」、「（問：地○○
    車部份何時開始收？）從八十四年開始，收到八十五年底」
    等語觀之。被告乙○○任職大車監考期間，既係八十年至八
    十三年二月一日，顯見同案被告地○○於八十四年間行賄時
    ，被告乙○○已不在麻豆監理站服務，根本無從收受該部分
    之賄款至明；至於八十年間乙○○擔任大貨車監考人員至八
    十二年十二月止（八十三年一、二月已如上述），並無證據
    足認被告乙○○有受賄之積極證據，況同案被告即民雄拖車
    教練場負責人午○○，及新霖拖車教練場負責人地○○，亦
    均未曾供述有向被告乙○○行賄，至各該業者是否有向同案
    被告玄○○行賄，要與被告乙○○無涉。綜上足認被告乙○○所辯，堪予採信，此外復查無其他積極證據，足證被告乙○○有收受賄賂之情事，其被訴犯罪應屬不能證明。
三、被告Ａ○○辯稱：其自七十五年三月任職麻豆監理站，迄七
    十九年十月五日即調離至臺南監理站，而民雄與新霖兩家拖
    車教練場，係於其離開麻豆監理站後，始為行賄之行為，其
    何能為收受該兩家業者之賄賂，同案被告Ｃ○○、玄○○、
    Ｅ○○稱有轉交其賄款，顯與事實不符等語。被告Ａ○○既
    於七十九年十月五日調職，其可能涉案為七十九年一月起至
    同年十月五日調職日止，午○○有無行賄予被告Ａ○○？經
    查並無任何人指證被告Ａ○○有犯罪事實(四)關於向午○○收
    賄之犯行，關於午○○行賄時間，根據Ｅ○○與丑○○於附
    冊(一)Ｐ３０反面及Ｐ６２之供詞推知，始於民雄教練場八十
    一年成立時，迄最後一次行賄時間八十七年五月（午○○於
    偵卷Ｐ７２反面之供詞），是午○○既自八十一年一月成
    立後始開始行賄，被告Ａ○○七十九年十月五日已離職，自
    無從收賄。至於同案被告Ｃ○○雖於八十七年五月七日在調
    查站稱：「約於五、六年前，我認識午○○開始，即利用考
    照主考官之機會收受賄款‧‧」、「另約自八十四年起認識
    地○○，辰○○並自同時收受新霖教練場所致送之賄款」；
    同案被告玄○○雖於八十七年五月七日在調查站稱：「大約
    在五、六年前，午○○因帶領汽車教練場學員到麻豆站考照
    ，經常來辦公室洽公因而認識，午○○經營的教練場是非法
    無照的教練場」，繼於八十七年五月廿六日羈押後在偵查中
    稱：「（午○○部分）八十三年開始收，收到八十五年底」
    、「（地○○部分）從八十四年開始收，收到八十五年底」
    ；同案被告Ｅ○○雖於八十七年五月十九日在看守所訊問時
    稱：「午○○約自八十一年間設立民雄地下教練場，地○○
    則自八十四年間設立新霖地下拖車教練場，事先均與我協議
    ，於我抽中擔任各式車輛主考官時，暗示我協助以手勢指導
    該屬考生通過考照」各等語。然綜觀各該供述，非惟同案被
    告Ｃ○○、玄○○、Ｅ○○三人，並未指稱被告Ａ○○有何
    收賄之犯行，且被告Ａ○○係於七十五年三月任職麻豆監理
    站，至七十九年十月五日即外調至臺南監理站，亦有嘉義監
    理所七十九年九月二十七日工作調派通知單存卷足稽（見上
    訴卷第三宗第二二二頁），而依同案被告午○○供稱與監理
    站人員較密切往來時間為八十二、八十三年間，同案被告Ｃ
    ○○、Ｅ○○、玄○○在調查站亦均稱約自八十一年後或八
    十三年後始收受民雄教練場之賄款，則斯時被告Ａ○○既已
    調職至臺南監理站而不在麻豆監理站，其何能收受該賄款。
    又新霖拖車之行賄時間，依上說明及經檢察官查證係八十四
    年至八十七年間（見起訴書附表二），另同案被告玄○○在
    偵查中，亦稱地○○部分係從八十四年開始收到八十五年底
    ，而被告Ａ○○自七十九年十月五日即外調至臺南監理站，
    其無由收受此部分之賄款亦明。顯見民雄與新霖兩家拖車教
    練場之行賄行為，均與離職之被告Ａ○○全然無關。同案被
    告玄○○、Ｅ○○、Ｃ○○之供述，尚不足為被告Ａ○○不
    利之證明。再參諸同案被告午○○於八十七年五月五日在調
    查站稱：「（問：除向主考官行賄外，另向副考官行賄？）
    答：我致送賄款都是以主考官為行賄對象，但是副考官如戌
    ○○、戊○○、亥○○、蔡中興、Ｈ○○也需要他們配合才
    可以順利過關‧‧至於有無平分及平分情形我也不清楚」等
    語，當中所謂之副考官姓名亦未提及被告Ａ○○其人，益足
    證被告Ａ○○確無收賄之情事。綜上足認被告Ａ○○所辯，
    尚非不可採信，此外復查無其他積極確切證據，足認其有何
    公訴意旨所指之犯行，本件不能證明被告Ａ○○犯罪。
四、被告丙○○辯稱：監理站抽中驗車人員名單，每日均放置於
    「一、二、三、四股及檢驗室、報名處、服務台」對外公開
    ，任何人均可取閱參考，並非應守秘密文件，其將之告知同
    案被告楊錦元父子，純為服務性質應無違法可言。又同案被
    告黃○○之驊慶等遊覽客運公司七輛遊覽車，係於八十六年
    七月七日、八十六年七月八日兩日到驗，而調查站監聽譯文
    截到時間為八十六年七月十四日晚間，已於驗車之後，事過
    境遷雙方如何約定期約？且同案被告黃○○亦稱未送其賄款
    五萬元等語。經查被告丙○○固有將監理站抽中驗車人員名
    單，告知同案被告楊錦元父子，然該名單係依何法令應予保
    密不得洩漏，微論公訴人已未舉證以實其說，且既係放置於
    「一、二、三、四股及檢驗室、報名處、服務台」等處供人
    取閱參考，其非應守秘密之文件亦毋庸疑，則被告丙○○將
    之告知他人，何來洩密之有。又被告黃○○之驊慶等遊覽公
    司七輛遊覽車，係於八十六年七月七日、八十六年七月八日
    兩日到驗，既有該檢驗報告表在卷足稽，且被告黃○○一再
    堅稱所交付予被告丙○○之數萬元，是請被告丙○○代繳公
    司違規罰款，並非賄款等語在卷，則此部分既無未到驗情形
    ，衡情被告黃○○自無高價行賄之必要，即難認被告丙○○
    有此部分犯行。又被告癸○○係稱其懷疑大樑有切斷情形，
    而被告黃○○則稱被告癸○○判斷錯誤，然其為使檢驗順利
    始送八千元賄款云云，是既無證據證明被告黃○○有出具不
    實出廠證明之文書，被告丙○○當無所謂教唆之犯行。
肆、原審疏未詳查，遽對被告丁○○、乙○○、Ａ○○三人論罪
    科刑，即有未合。其等三人，上訴意旨均否認犯罪，分別指
    摘原審對其等判決部分不當，自為有理由，應由本院將原審
    此部分判決予以撤銷，改諭知其等三人均無罪。至被告丙○○被訴洩漏國防以外之秘密、登載不實公文、教唆偽造私文
    書等罪嫌部分，雖公訴意旨證據及所犯法條欄中漏未予論述
    ，然依公訴意旨之犯罪事實所示，仍應認其有因收賄而觸犯
    各該罪嫌，惟因與已起訴成罪之收賄犯行，具有裁判上一罪
    之牽連犯關係，依審判不可分之原則，爰不另於主文為無罪
    判決之諭知。
丁、據上論斷，應依刑事訴訟法第三百六十九條第一項前段、第
    三百六十四條、第二百九十九條第一項、第三百條、第三百
    零一條第一項，貪污治罪條例第二條、第四條第一項第五款
    、第十一條第一項、第三項、第八條、第十條、第十二條第
    二項、第十七條，刑法第二條第一項前段、第十一條前段、
    第二十八條、第五十六條、第三十七條第二項，判決如主文
    。
本案經檢察官劉得鉦到庭執行職務。
中　　華　　民　　國　　94　　年　　4 　　月　　15　　日
                  刑事第六庭     審判長法  官  蔡崇義
                                       法  官  董武全
                                       法  官  侯明正
以上正本證明與原本無異。
如不服本判決，應於收受本判決後十日內向本院提出上訴書狀。
其未敘述上訴理由者並得於提起上訴後十日內向本院補提理由書
狀（均須按他造當事人之人數附繕本）「切勿逕送上級法院」。
　　　　　　　　　　　　　　　　　　　書記官  李育儒
中　　華　　民　　國　　94　　年　　4 　　月　　18　　日
附錄法條：
貪污治罪條例第四條第一項第五款：
有下列行為之一者，處無期徒刑或十年以上有期徒刑，得併科新
台幣一億元以下罰金：
五  對於違背職務之行為，要求、期約或收受賄賂或其他不正利
    益者。
貪污治罪條例第十一條第一項：
對於第二條人員，關於違背職務之行為，行求、期約或交付賄賂
或其他不正利益者，處一年以上七年以下有期徒刑，得併科新台
幣三百萬元以下罰金。
 ◎附表一：關於麻豆監理站人員之收賄明細表（除大貨車監考
   人員以外）
  ┌────┬────┬───────┬───────┬──────┬─────┬────┐
  │被告    │        │向立新、喬一、│驗車收賄數額（│向午○○收賄│向新霖拖  │        │
  │職稱    │        │嘉南、嘉隆、來│犯罪事實一、二│數額（犯罪事│車教練場  │收賄金額│
  │任職期間│收賄時間│來及豐寶收取之│）★註２      │實四）      │收賄之數  │合計    │
  │        │        │共同基金收賄數├───┬───┤★註３      │額（犯罪  │        │
  │        │        │額（犯罪事實三│驊 聖 │佳 皇 │            │事實五）  │        │
  │        │        │）★註１      │      │      │            │★註４    │        │
  ├────┼────┼───────┼───┼───┼──────┼─────┼────┤
  │ 黃政輝 │七十七年│（每個月以一萬│      │      │            │          │        │
  │（站長）│一月至七│　元計算）    │      │      │            │          │        │
  │        │十九年九│共收受四十一萬│      │      │            │          │共四十一│
  │        │月      │元。          │      │      │            │          │萬元。  │
  │        │        │              │      │      │            │          │        │
  │        │八十五年│              │      │      │            │          │        │
  │        │五月至八│              │      │      │            │          │        │
  │        │十五年十│              │      │      │            │          │        │
  │        │二月    │              │      │      │            │          │        │
  │        │★註５  │              │      │      │            │          │        │
  ├────┼────┼───────┼───┼───┼──────┼─────┼────┤
  │ 丙○○ │八十六年│              │五萬元│      │            │          │五萬元  │
  │（副站長│七月間某│              │★註６│      │            │          │        │
  │  ）    │日      │              │      │      │            │          │        │
  ├────┼────┼───────┼───┼───┼──────┼─────┼────┤
  │ Ｂ○○ │自七十八│自七十八年七月│      │      │            │ 二萬元   │一百三十│
  │（約僱工│年至八十│至八十五年十二│      │      │ 共十五萬元 │          │一萬元  │
  │　務員）│七年五月│月（以每月一萬│      │      │            │          │        │
  │        │        │元計算）      │      │      │            │          │★註７  │
  │        │        │共收受一百十四│      │      │            │          │        │
  │        │        │萬元          │      │      │            │          │        │
  ├────┼────┼───────┼───┼───┼──────┼─────┼────┤
  │        │自七十六│自七十六年八月│自八十│只收過│自八十一年至│自八十四  │        │
  │ Ｅ○○ │年至八十│至八十五年十二│年至八│一次  │八十七年四月│年十二月  │一百四十│
  │（助理工│七年四月│月            │十六年│      │            │至八十五  │一萬五千│
  │　務員）│        │              │十月  │      │            │年十二月  │元      │
  │        │        │共收受一百二十│      │      │共收十五萬元│          │        │
  │        │        │萬元          │共二萬│共收  │            │共收      │★註８  │
  │        │        │              │元    │五千元│            │四萬元    │        │
  ├────┼────┼───────┼───┼───┼──────┼─────┼────┤
  │ 丑○○ │        │自八十年一月至│自八十│自八十│自八十三年至│自八十四年│九十五萬│
  │（工務員│        │八十五年十二月│三年至│二年至│八十五年十二│至八十五年│元      │
  │  ）    │        │              │八十六│八十五│月          │十二月    │        │
  │        │        │共收七十萬元  │年十二│年十二│            │          │★註９  │
  │        │        │              │月    │月    │共收十五萬元│共收七萬元│        │
  │        │        │              │二萬元│      │            │          │        │
  │        │        │              │      │一萬元│            │          │        │
  ├────┼────┼───────┼───┼───┼──────┼─────┼────┤
  │ 卯○○ │        │自七十六年一月│      │      │            │          │一百三十│
  │（助理工│        │至八十五年十二│      │      │收受十五萬元│ 四萬元   │九萬元  │
  │務員）  │        │月（以每個月一│      │      │            │          │★註１０  │
  │        │        │萬元計）      │      │      │            │          │        │
  │        │        │              │      │      │            │          │        │
  │        │        │共收受一百二十│      │      │            │          │        │
  │        │        │萬元          │      │      │            │          │        │
  ├────┼────┼───────┼───┼───┼──────┼─────┼────┤
  │ 玄○○ │自七十六│自七十六年一月│八十三│收過一│            │          │一百四十│
  │（工務員│年至八十│至八十五年十二│年至八│、二次│ 十五萬元   │  二萬    │萬八千元│
  │  ）    │五十二月│月            │十五年│      │            │          │ ★註 │
  │        │        │              │底    │      │            │          │        │
  │        │        │共收一百二十二│      │共收八│            │          │        │
  │        │        │萬元          │共收一│千元  │            │          │        │
  │        │        │              │萬元  │      │            │          │        │
  ├────┼────┼───────┼───┼───┼──────┼─────┼────┤
  │Ｃ○○  │自七十五│              │      │      │            │          │        │
  │工務員  │年至八十│一百一十五萬元│一萬五│      │            │三萬元    │共一百三│
  │        │五年十二│              │千元  │      │　十五萬元  │          │十四萬五│
  │        │月      │              │      │      │            │          │千元    │
  │        │        │              │      │      │            │          │★註  │
  ├────┼────┼───────┼───┼───┼──────┼─────┼────┤
  │癸○○  │自七十五│自七十七年至八│      │      │            │          │一百三十│
  │曾任助理│年四月  │十五年十二月  │五萬元│      │            │          │二萬二千│
  │工務員、│        │              │      │      │            │          │元      │
  │及工務員│        │一百一十五萬二│      │      │  十二萬元  │          │★    │
  │        │        │千元          │      │      │            │          │        │
  ├────┼────┼───────┼───┼───┼──────┼─────┼────┤
  │甲○○  │自七十六│自七十六年五月│      │      │自八十一年至│          │        │
  │（助理工│年五月至│至八十五年十二│      │      │八十五年十二│          │        │
  │務員）  │八十五年│月            │      │      │月          │          │一百三十│
  │        │十二月  │              │      │      │共收受十五萬│          │萬元    │
  │        │        │共收受一百一十│      │      │元          │          │★註  │
  │        │        │五萬元。      │      │      │            │          │        │
  ├────┼────┼───────┼───┼───┼──────┼─────┼────┤
  │陳忠俊（│自八十五│收過二次，每次│      │      │            │          │二萬元  │
  │工務員）│年五月至│金額一萬元，共│      │      │            │          │        │
  │        │八十五年│收受二萬元    │      │      │            │          │★註  │
  │        │十二月  │              │      │      │            │          │        │
  ├────┼────┼───────┼───┼───┼──────┼─────┼────┤
  │戌○○  │自七十六│自七十六年一月│      │      │            │          │        │
  │（第一股│年一月至│至八十五年十二│      │      │            │          │一百二十│
  │股長）  │八十五年│月（以每月一萬│      │      │            │          │萬元    │
  │        │十二月  │元計）        │      │      │            │          │        │
  │        │        │共收受一百二十│      │      │            │          │★註  │
  │        │        │萬元。        │      │      │            │          │        │
  ├────┼────┼───────┼───┼───┼──────┼─────┼────┤
  │宇○○  │自七十六│自七十六年五月│      │      │            │          │        │
  │（工務員│年五月至│至七十七年五月│      │      │            │          │        │
  │ ）     │七十七年│（以每月一萬元│      │      │            │          │十二萬元│
  │        │五月    │計）共收受十二│      │      │            │          │★註  │
  │        │        │萬元          │      │      │            │          │        │
  ├────┼────┼───────┼───┼───┼──────┼─────┼────┤
  │巳○○  │自七十七│自七十七年一月│      │      │            │          │        │
  │（助理）│年一月至│至七十九年十月│      │      │            │          │三十四萬│
  │        │七十九年│（以每月一萬元│      │      │            │          │元      │
  │        │十月    │計算）        │      │      │            │          │★註  │
  │        │        │共收受三十四萬│      │      │            │          │        │
  │        │        │元            │      │      │            │          │        │
  ├────┼────┼───────┼───┼───┼──────┼─────┼────┤
  │ 酉○○ │自七十七│自七十七年一月│      │      │            │          │        │
  │（工務員│年一月至│至七十九年十月│      │      │            │          │三十四萬│
  │ ）     │七十九年│（以每月一萬元│      │      │            │          │元      │
  │        │十月    │計算）        │      │      │            │          │★註  │
  │        │        │共收受三十四萬│      │      │            │          │        │
  │        │        │元            │      │      │            │          │        │
  ├────┼────┼───────┼───┼───┼──────┼─────┼────┤
  │ 壬○○ │自七十六│自七十六年一月│      │      │            │          │        │
  │（第一股│年一月至│至八十一年二月│      │      │            │          │        │
  │技術員）│八十一年│（以每月一萬元│      │      │            │          │六十二萬│
  │        │二月    │計算）        │      │      │            │          │★註  │
  │        │        │共收受六十二萬│      │      │            │          │        │
  │        │        │元            │      │      │            │          │        │
  ├────┼────┼───────┼───┼───┼──────┼─────┼────┤
  │ 辛○○ │自七十九│自七十九年八月│      │      │            │          │        │
  │（助理工│年八月至│至八十三年五月│      │      │            │          │四十六萬│
  │務員）  │八十三年│（以每月一萬元│      │      │            │          │元      │
  │        │五月    │計算）        │      │      │            │          │★註  │
  │        │        │共收受四十六萬│      │      │            │          │        │
  │        │        │元            │      │      │            │          │        │
  ├────┴────┴───────┴───┴───┴──────┴─────┴────┤
  │備註：                                                                                │
  │註１共同基金之成立時間，據甲○○之供詞係黃政輝到任半年後設立，但Ｃ○○供稱係站長到任一│
  │　　年後設立，但Ｅ○○供稱自七十六年六月就有收到共同基金。故應以甲○○之供詞較可採，共│
  │　　同基金成立時點約七十六年一月。【附冊(一)Ｐ１反面、偵卷Ｐ８０、附冊(一)Ｐ３２】。　　│
  │　　共同基金之結束時點依甲○○、Ｅ○○、癸○○之供詞【附冊(一)Ｐ８５、３２及偵卷Ｐ６６│
  │　　反面】                                                                            │
  │註２關於驊聖行賄之時間，依據收賄者收賄之時間推知始於八十年一月至八十六年十二月；關於佳│
  │　　皇公司之行賄時間根據子○○於偵卷Ｐ２２之供詞推知始於七十七年一月迄於八十七年五月│
  │    。                                                                                │
  │註３關於午○○行賄時間，根據Ｅ○○與丑○○於附冊(一)Ｐ３０反面及Ｐ６２之供詞推知，始於民│
  │　　雄教練場八十一年成立時，迄最後一次行賄時間八十七年五月（午○○於偵卷Ｐ７２反面之│
  │　　供詞）                                                                            │
  │註４關於地○○於偵卷Ｐ８３及附冊(一)Ｐ９８反面之供詞得之新霖拖車教練場之行賄時間始於八│
  │　　十四年十二月，迄八十七年二月。                                                    │
  │註５根據Ｅ○○於附冊(一)Ｐ２９反面及偵卷Ｐ８０Ｃ○○之供詞。                          │
  │註６根據黃○○偵卷Ｐ２１６及丙○○偵卷Ｐ１３供詞吻合。                            │
  │註７關於Ｂ○○向各業者收賄之金額，共同基金部分根據甲○○、Ｅ○○、玄○○、Ｇ○○、張正│
  │    武、地○○、Ｃ○○及謝任杰之指證，而其數額依其擔任考照之時間計算；至於向午○○收賄│
  │    之事實有甲○○、Ｅ○○、庚○○、午○○及癸○○之指證，至於數額應與共同被告Ｅ○○、│
  │    丑○○、Ｃ○○及甲○○相同為十五萬；至於收受新霖拖車教練場之部分係根據偵卷Ｐ８４│
  │    地○○之供詞。                                                                    │
  │註８關於Ｅ○○向各業者收受之金額係根據其於附冊(一)Ｐ３２反面及Ｐ９１供詞。              │
  │註９關於丑○○向各業者收受之金額係根據其於附冊(一)Ｐ６５、８７反面及Ｐ８８之供詞。      │
  │註１０關於卯○○向各業者收受之金額，共同基金部分根據甲○○、Ｅ○○、玄○○於附冊(一)Ｐ２、│
  │    Ｐ３０及Ｐ６８反面、Ｇ○○、辰○○於偵卷Ｐ１０、Ｐ３９、Ｃ○○於偵卷Ｐ７９之指│
  │　　證，收賄金額以其任職考照工作計算；向午○○收賄部分有甲○○、Ｅ○○、庚○○、午○○│
  │    及癸○○於附冊(一)及偵卷之指述，至於數額應與共同被告Ｅ○○、丑○○、Ｃ○○、及王文│
  │    財相同為十五萬 ；至於收受新霖拖車教練場之部分係根據偵卷Ｐ８４地○○之供詞。     │
  │註關於玄○○向各業者收受之金額係根據其於附冊(一)Ｐ５８、８９、９０之供詞；至於向許乃  │
  │    和收賄之事實，其於附冊(一)Ｐ６７反面坦承收賄，但未說明金額，金額部分比照共同被告蔡明│
  │    輝、Ｃ○○及甲○○為十五萬元。                                                    │
  │註關於Ｃ○○向各業者收賄之金額係根據其於偵卷Ｐ８１之供詞，但其供稱總額約一百三    │
  │    十五萬元。                                                                        │
  │註關於癸○○向各業者收賄之金額係根據其於偵卷Ｐ６５反面、６６之供詞。              │
  │註關於甲○○向各業者收賄之金額係根據其於附冊(一)Ｐ５之供詞。                          │
  │註關於陳忠俊向各業者收賄之金額係根據其於附冊(一)Ｐ２２之供詞。                        │
  │註關於戌○○收取共同基金之部分係根據共同被告玄○○、Ｅ○○及Ｃ○○於附冊(一)Ｐ６８    │
  │    反面、Ｐ１４２反面、１４４反面之供詞。                                            │
  │註關於宇○○收取共同基金之部分係根據共同被告甲○○、玄○○及Ｃ○○於附冊(一)Ｐ２、    │
  │    ６９、７９，由於宇○○係於七十六年五月始負責考照工作，故其收賄時間自七十六年五月至│
  │    七十七年五月離職為止。                                                            │
  │註關於巳○○收取共同基金之部分係根據共同被告甲○○、玄○○及Ｃ○○於附冊(一)Ｐ２、    │
  │    ６８反面及偵卷Ｐ７９之供詞，由於巳○○係於七十七年開始負責考照工作，故其收受時間│
  │    自七十七年一月至七十九年十月離職為止。                                            │
  │註關於酉○○收取共同基金之部分係根據共同被告甲○○、玄○○及Ｃ○○於附冊(一)Ｐ２、    │
  │    ６８反面及偵卷Ｐ７９之供詞，由於酉○○係七十七年開始負責考照工作，故其收受時間自│
  │    七十七年一月至七十九年十月離職為止。                                              │
  │註關於壬○○收取共同基金之部分係根據共同被告甲○○、玄○○及Ｃ○○於附冊(一)Ｐ２、    │
  │    ６８反面及偵卷Ｐ７９之供詞，至於其收賄時間之計算，由於其始終負責考照工作，故以共│
  │    同基金成立之日起算至八十一年二月離職為止。                                        │
  │註關於辛○○收取共同基金之部分係根據共同被告甲○○、玄○○及Ｃ○○於附冊(一)Ｐ２、    │
  │    ６８反面及偵卷Ｐ７９之供詞，至其收賄時間之計算以其擔任考照工作自七十九年八月至八│
  │    十三年五月為止。                                                                  │
  └───────────────────────────────────────────┘
  ◎附表二：業者行賄明細表
  ┌────────┬─────┬──────┬──────┬──────┐
  │  　業者名稱    │　行賄者  │　行賄時間  │　行賄基準  │實際行賄總額│
  ├────────┼─────┼──────┼──────┼──────┤
  │驊聖等八家遊覽車│　楊錦元  │自八十年一月│新車每輛六千│十六萬五千元│
  │客運有限公司    │  黃○○  │至八十六年十│元，其中有一│★註１      │
  │                │          │二月        │輛八千元，舊│            │
  │                │          │            │車每輛三千元│            │
  ├────────┼─────┼──────┼──────┼──────┤
  │佳皇交通有限公司│　子○○  │自七十七年至│新車每輛三千│二萬三千元  │
  │                │          │八十七年五月│元，舊車每輛│★註２      │
  │                │          │            │二千元。    │            │
  ├────────┼─────┼──────┼──────┼──────┤
  │民雄拖車教練場（│　午○○  │自八十一年一│大輛車每輛三│一百三十二萬│
  │無營業登記）    │  庚○○  │月至八十七年│千元，小輛車│元          │
  │                │          │五月        │每輛二千元（│★註３      │
  │                │          │            │外縣市加一千│            │
  │                │          │            │元）        │            │
  ├────────┼─────┼──────┼──────┼──────┤
  │新霖拖車教練場（│　地○○  │自八十四年十│大輛車每輛三│二十二萬元  │
  │無營業登記）    │          │二月至八十七│千元，小輛車│★註４      │
  │                │          │年二月      │每輛二千元（│            │
  │                │          │            │外縣市加一千│            │
  │                │          │            │）          │            │
  ├────────┼─────┼──────┼──────┼──────┤
  │立新汽車駕駛訓練│　地○○  │自八十三年六│一及格者四百│            │
  │班              │　辰○○  │月至八十五年│元          │此五家汽車駕│
  │                │　Ｇ○○  │十二月      │            │駛訓練班共行│
  ├────────┼─────┼──────┼──────┤賄約一千二百│
  │力偉（喬一）汽車│　謝任杰  │自八十年八月│一及格者四百│四十二萬二千│
  │駕駛訓練班      │          │至八十五年十│元          │元          │
  │                │          │七月        │            │            │
  ├────────┼─────┼──────┼──────┤            │
  │嘉南、嘉隆汽車駕│　申○○  │自七十六年一│一及格者三百│            │
  │駛訓練班        │          │月至八十五年│元          │            │
  │                │          │一月        │            │一百一十二萬│
  ├────────┼─────┼──────┼──────┤六千元      │
  │來來汽車駕駛訓練│  宙○○  │自七十六年至│一及格者三百│★註５      │
  │班              │  天○○  │八十五年十二│元          │            │
  │                │          │月          │            │二百三十六萬│
  ├────────┼─────┼──────┼──────┤★註５      │
  │豐寶汽車駕駛訓練│ 己○○   │八十一年一月│一及格者三百│            │
  │班              │          │至八十五年十│元          │            │
  │                │          │二月        │            │            │
  ├────────┴─────┴──────┴──────┴──────┤
  │備註：（無法判斷何者為真時，均以最有利被告之數額為準）                │
  │註１：驊聖公司行賄時間內送驗之車輛新車為二十輛，舊車十二輛，依行賄基準│
  │      計算應為十五萬八千元，因黃○○未供稱其實際之行賄，故以收賄被告自│
  │      白之數額為準。                                                  │
  │註２：佳皇公司自七十五年至八十五年送驗之車輛新舊各六輛，依行賄基準計算│
  │      應為三萬元與子○○於偵Ｐ２２反面供稱行賄之數額為十五萬元相差甚│
  │　　　鉅，故應以收賄被告自白之數額二萬三千元為準。                    │
  │註３：雖午○○於偵卷有供稱大約之行賄金額計算方式約三百五十萬元與收賄│
  │      者所收之數額相差甚鉅，故以收賄者自白之數額為準。                │
  │註４：實際收賄數額係根據地○○於偵卷Ｐ８４之供詞。                  │
  │註５：雖根據地○○於偵卷供詞得知其僅交付一百一十二萬六千元之賄款，其│
  │　　　侵占二百三十萬八百元，另根據謝任杰於偵卷之供詞得知其支付二百三│
  │　　　十六萬元賄款，又根據郭鍾村於偵卷Ｐ５之供詞得知其支付一百二十萬│
  │　　　之賄款，由於共同被告Ｅ○○、玄○○、Ｃ○○及丑○○供稱宙○○、陳│
  │　　　麗娟及己○○有行賄之犯行，故以收賄被告實際收賄之數額為上開駕駛訓│
  │　　　練班共同行賄之數額。                                            │
  └───────────────────────────────────┘
 ◎附表三：大車監考人員受賄明細表
┌───┬────┬────┬─────────────────────┐
│被  告│收賄期間│收賄數額│1.被告之供詞2.證據                        │
├───┼────┼────┼─────────────────────┤
│陳進崑│1.起至│十三萬元│1.被告否認收賄。                          │
│股  長│5.    │        │2.Ｃ○○稱有收受賄款。                    │
├───┼────┼────┼─────────────────────┤
│Ｈ○○│1.起至│十三萬元│1.被告否認收賄。                          │
│課  員│5.    │        │2.癸○○、Ｃ○○、玄○○、甲○○、丑○○、│
│      │        │        │  Ｅ○○供稱有收賄。                      │
├───┼────┼────┼─────────────────────┤
│Ｆ○○│1.起至│十一萬五│1.被告否認收賄。                          │
│股  長│5.    │千元    │2.癸○○、Ｃ○○、玄○○、甲○○、丑○○、│
│      │        │        │  Ｅ○○供稱有收賄。                      │
├───┼────┼────┼─────────────────────┤
│Ｄ○○│1.起至│十三萬元│1.被告否認收賄。                          │
│課  員│5.    │        │2.癸○○、Ｃ○○、玄○○、甲○○、丑○○、│
│      │        │        │  Ｅ○○供稱有收賄。                      │
├───┼────┼────┼─────────────────────┤
│亥○○│1.起至│九萬元  │1.被告否認收賄。                          │
│稽  查│3.    │        │2.癸○○、Ｃ○○、玄○○、甲○○、丑○○、│
│      │        │        │  Ｅ○○供稱有收賄。                      │
├───┼────┼────┼─────────────────────┤
│戊○○│3.起至│六萬五千│1.被告自白收賄。                          │
│股  長│4.    │元      │2.癸○○、Ｃ○○、玄○○、甲○○、丑○○、│
│      │        │        │  Ｅ○○供稱有收賄。                      │
└───┴────┴────┴─────────────────────┘
　◎參考資料一：麻豆監理站人員職務一覽表
 ┌──┬────┬─────┬─────────┬──────┬───────┐
 │編號│姓    名│職    稱  │   任職期間       │工作內容    │ 資料出處     │
 ├──┼────┼─────┼─────────┼──────┼───────┤
 │    │        │          │8.到任麻豆監理站│            │              │
 │ 一 │  黃政輝│站長      │9.調臺南監理站  │            │偵卷Ｐ４反面│
 │    │（通緝）│          │5.～案發調回麻豆│            │              │
 │    │        │          │      監理站      │            │              │
 ├──┼────┼─────┼─────────┼──────┼───────┤
 │ 二 │ 陳重建 │一股股長  │  6.～3.調任  │            │偵卷Ｐ２反面│
 │    │        │ 站長     │　3.～5.調任  │            │              │
 ├──┼────┼─────┼─────────┼──────┼───────┤
 │ 三 │ 潘文海 │　站長    │ 9.～3.       │            │偵卷Ｐ６反面│
 ├──┼────┼─────┼─────────┼──────┼───────┤
 │    │        │  股長    │6.到任麻豆監理站│            │偵卷Ｐ１０反│
 │ 四 │★丙○○│  副站長  │～10.調任      │            │面            │
 ├──┼────┼─────┼─────────┼──────┼───────┤
 │    │        │          │                  │負責各式車輛│偵卷Ｐ５０反│
 │ 五 │★丑○○│  工務員  │ 10.5.～5.　　 │考照及檢驗工│面、一審卷(四)Ｐ│
 │    │        │          │　     　案發     │作          │１６１        │
 ├──┼────┼─────┼─────────┼──────┼───────┤
 │    │        │          │                  │負責各式車輛│附冊(一)Ｐ２８反│
 │ 六 │★Ｅ○○│助理工務員│ 1.5.～5.     │考照及檢驗工│面、原審卷(三)Ｐ│
 │    │        │          │         案發     │作          │１７３        │
 ├──┼────┼─────┼─────────┼──────┼───────┤
 │    │        │          │                  │負責各式車輛│附冊(一)Ｐ５４反│
 │ 七 │★玄○○│第二股股長│ 6.～5.       │考照及檢驗之│面            │
 │    │        │          │       案發       │工作        │              │
 ├──┼────┼─────┼─────────┼──────┼───────┤
 │    │        │          │                  │～案發負責│偵卷Ｐ６９  │
 │ 八 │★Ｂ○○│約僱技術員│ 6.～5.       │檢驗        │              │
 │    │        │          │       案發       │下半年～│              │
 │    │        │          │                  │9.負責考照工│              │
 │    │        │          │                  │作          │              │
 ├──┼────┼─────┼─────────┼──────┼───────┤
 │    │        │          │                  │負責各式車輛│附冊(一)Ｐ１反面│
 │ 九 │★甲○○│助理工務員│  6.～5.      │考照及檢驗工│              │
 │    │        │          │        案發      │作          │              │
 ├──┼────┼─────┼─────────┼──────┼───────┤
 │    │        │          │                  │負責集體報名│偵卷Ｐ１２反│
 │ 十 │★卯○○│助理工務員│  6.～5.      │、各式車輛考│面            │
 │    │        │          │        案發      │照及檢驗工作│              │
 │    │        │          │                  │。          │              │
 ├──┼────┼─────┼─────────┼──────┼───────┤
 │    │        │          │                  │～案發    │偵卷Ｐ３０反│
 │ 十一 │Ｃ○○  │ 工務員   │   6.～5.     │    車輛檢驗│面            │
 │    │        │          │         案發     │6.～案發  │              │
 │    │        │          │                  │　  車輛考照│              │
 ├──┼────┼─────┼─────────┼──────┼───────┤
 │    │        │          │                  │負責大小行車│偵卷Ｐ６１反│
 │ 十二 │★癸○○│助理工務員│    ～        │（聯結車除外│面            │
 │    │        │工務員    │    ～5.      │ ）之駕駛執 │              │
 │    │        │          │        案發      │照考驗及車輛│              │
 │    │        │          │                  │檢驗。      │              │
 ├──┼────┼─────┼─────────┼──────┼───────┤
 │    │        │          │    12.～10.9.  │負責督導第一│偵卷Ｐ４反面│
 │ 十三 │★戌○○│第一股股長│  　10.9.～5.  │股人員辦理各│一審卷(三)Ｐ１７│
 │    │        │          │          案發    │型車輛之管理│３            │
 │    │        │          │                  │、檢驗、稅費│              │
 │    │        │          │                  │徵收等業務及│              │
 │    │        │          │                  │擔任大型車輛│              │
 │    │        │          │                  │考照時之監考│              │
 │    │        │          │                  │人員。      │              │
 ├──┼────┼─────┼─────────┼──────┼───────┤
 │    │        │          │                  │負責各式車輛│偵卷Ｐ２３反│
 │ 十四 │★丁○○│　工務員  │    6.～5.    │檢驗及考照工│面            │
 │    │        │          │          案發    │作          │              │
 ├──┼────┼─────┼─────────┼──────┼───────┤
 │    │        │          │                  │8.11.～5.│偵卷Ｐ３６反│
 │ 十五 │陳忠俊  │助理工務員│    8.11.～5.  │負責窗口審核│面            │
 │    │        │          │            案發  │、電腦管理  │              │
 │    │        │          │                  │5.～案發  │              │
 │    │        │          │                  │擔任小型車考│              │
 │    │        │          │                  │驗及大車檢驗│              │
 │    │        │          │                  │工作。      │              │
 ├──┼────┼─────┼─────────┼──────┼───────┤
 │    │        │          │                  │3.擔任第二│偵卷Ｐ８反面│
 │ 十六 │★Ａ○○│          │    3.～10.    │股換照、收費│              │
 │    │        │          │                  │工作，年起│              │
 │    │        │          │                  │另監任大貨車│              │
 │    │        │          │                  │、聯結車監考│              │
 │    │        │          │                  │人員。      │              │
 ├──┼────┼─────┼─────────┼──────┼───────┤
 │    │        │          │                  │負責汽車運輸│偵卷Ｐ１２  │
 │ 十七 │★乙○○│第三股股長│  10.1.～2.1.  │業督導、車輛│              │
 │    │        │          │                  │違規罰款偶爾│              │
 │    │        │          │                  │自年至年│              │
 │    │        │          │                  │二月兼任大車│              │
 │    │        │          │                  │考照監考人員│              │
 │    │        │          │                  │之業務。    │              │
 │    │        │          │                  │            │              │
 ├──┼────┼─────┼─────────┼──────┼───────┤
 │    │        │          │                  │負責各式車輛│偵卷Ｐ１３反│
 │ 十八 │★壬○○│第一股技術│   6.～2.     │考照及檢驗主│面            │
 │    │        │員        │                  │考官之工作  │              │
 ├──┼────┼─────┼─────────┼──────┼───────┤
 │    │        │          │                  │起初負責換領│偵卷Ｐ１６反│
 │ 十九 │★酉○○│　工務員  │   1.～12.   │駕照等行政工│面            │
 │    │        │          │                  │作，年開始│              │
 │    │        │          │                  │負責相關車輛│              │
 │    │        │          │                  │檢驗及考照業│              │
 │    │        │          │                  │務。        │              │
 │    │        │          │                  │            │              │
 ├──┼────┼─────┼─────────┼──────┼───────┤
 │    │        │          │                  │起初負責換領│偵卷Ｐ１９反│
 │ 二十 │★辛○○│助理工務員│   1.～5.     │駕照等行政工│面、原審卷(二)Ｐ│
 │    │        │          │                  │作，自年8.│２７１        │
 │    │        │          │                  │月至年5.月│              │
 │    │        │          │                  │開始負責相關│              │
 │    │        │          │                  │車輛考照及檢│              │
 │    │        │          │                  │驗等工作。  │              │
 ├──┼────┼─────┼─────────┼──────┼───────┤
 │    │        │          │                  │起初負責換領│偵卷Ｐ２３  │
 │  │★宇○○│工務員    │    ～5.      │駕照等行政工│              │
 │    │        │          │                  │作，5.開始│              │
 │    │        │          │                  │負責相關車輛│              │
 │    │        │          │                  │考照及檢驗工│              │
 │    │        │          │                  │作。        │              │
 ├──┼────┼─────┼─────────┼──────┼───────┼
 │    │        │          │                  │年以前負責│偵卷Ｐ２５反│
 │  │★巳○○│          │   ～10.       │窗口業務，│面、２        │
 │    │        │          │                  │年以後負責小│６。          │
 │    │        │          │                  │型車駕駛考驗│              │
 │    │        │          │                  │及汽車檢驗業│              │
 │    │        │          │                  │務。        │              │
 ├──┼────┼─────┼─────────┼──────┼───────┤
 │    │        │辦事員    │   ～         │擔任辦事員時│              │
 │  │★戊○○│第三股股長│   2.1.～6. │負責行政業務│              │
 │    │        │兼任稽查  │                  │，擔任股長後│偵卷Ｐ６３反│
 │    │        │          │                  │負責運輸業督│面、原審卷(二)Ｐ│
 │    │        │          │                  │導及交通違規│３５１        │
 │    │        │          │                  │等業務，另亦│              │
 │    │        │          │                  │負責大貨車之│              │
 │    │        │          │                  │監考工作。│              │
 │    │        │          │                  │年後未參與聯│              │
 │    │        │          │                  │結車考試。  │              │
 ├──┼────┼─────┼─────────┼──────┼───────┤
 │    │        │          │                  │擔任稽查前負│原審卷(二)Ｐ１０│
 │    │        │          │                  │責一般行政業│５            │
 │  │★亥○○│第三股雇員│  6.～3.      │務，升任稽查│              │
 │    │        │、辦事員  │                  │後負責有關計│偵卷Ｐ５１反│
 │    │        │          │                  │程車、貨車、│面            │
 │    │        │ 　稽查   │  ～5.        │車輛異動登記│              │
 │    │        │          │                  │及路檢車輛，│              │
 │    │        │          │                  │另支援協辦車│              │
 │    │        │          │                  │輛考照有關筆│              │
 │    │        │          │                  │試路考之監考│              │
 │    │        │          │                  │人員。      │              │
 ├──┼────┼─────┼─────────┼──────┼───────┤
 │    │        │          │                  │第四股負責總│              │
 │    │        │          │                  │務、會計、出│              │
 │  │★Ｆ○○│第四股股長│  ～5.        │納、工友管理│偵卷Ｐ２１反│
 │    │        │          │      案發        │等業務，偶爾│面、原審卷(二)Ｐ│
 │    │        │          │                  │負責大貨車之│１０５        │
 │    │        │          │                  │監考業務，│              │
 │    │        │          │                  │年後未參加聯│              │
 │    │        │          │                  │結車考試。  │              │
 ├──┼────┼─────┼─────────┼──────┼───────┤
 │    │        │          │                  │負責運輸業之│              │
 │  │★Ｄ○○│第三股課員│  6.～5.      │督導另自年│              │
 │    │        │          │        案發      │起負責大貨車│偵Ｐ３６反面│
 │    │        │          │                  │、拖車路考之│、Ｐ４６反面  │
 │    │        │          │                  │監考工作。  │              │
 ├──┼────┼─────┼─────────┼──────┼───────┤
 │    │        │          │                  │負責汽車動產│              │
 │    │        │          │                  │抵押設定業務│              │
 │  │★Ｈ○○│ 課員     │  12.～5.      │及兼辦大客車│偵卷Ｐ６３反│
 │    │        │          │        案發      │或大貨車考照│面、Ｐ７５    │
 │    │        │          │                  │之監考業務。│              │
 ├──┴────┴─────┴─────────┴──────┴───────┤
 │備註：                                                                      │
 │1.★代表本案審理之被告                                                      │
 └──────────────────────────────────────┘
 ◎參考資料二：關於本案收賄之被告之有利及不利之證據
  ┌────┬───────────┬──────────────┬────────┐
  │被　　告│　　被　告　自　白    │共同被告、證人之指證        │　　　物證      │
  ├────┼───────────┼──────────────┼────────┤
  │  一、  │坦承犯罪事實(一)之罪行。│對於犯罪事實(一)部分：        │丙○○與黃○○及│
  │ 丙○○ │但供稱所收賄款均已轉交│有黃○○指述他有收賄【附冊(一)│楊錦元聯絡交付賄│
  │        │，並未收取任何賄款。【│Ｐ１００、偵卷Ｐ２１５】、│款之相關電話譯文│
  │        │附冊(一)Ｐ２７反面】    │但楊錦元供稱，他交付賄款由其│【偵卷Ｐ９０～│
  │        │                      │轉交，王並未收賄【附冊(一)Ｐ１│　Ｐ１３９】    │
  │        │否認收賄否認轉交【偵│４８反面、Ｐ１５０】        │                │
  │        │卷Ｐ１２】惟嗣後坦承於│對於犯罪事實(三)部分：        │                │
  │        │７收到黃○○致送賄款│有癸○○【偵卷Ｐ６６】    │                │
  │        │五萬元，並未轉交，將該│                            │                │
  │        │金額用於其妻開刀費用。│                            │                │
  │        │【偵卷Ｐ１３】。    │                            │                │
  │        │坦承有收黃○○致送之禮│                            │                │
  │        │品。【偵卷Ｐ１３反面│                            │                │
  │        │】                    │                            │                │
  ├────┼───────────┼──────────────┼────────┤
  │        │否認所有收賄事實【附冊│對於犯罪事實(一)部分：黃○○、│                │
  │        │(一)Ｐ１０、、偵卷Ｐ  │楊錦元供稱其未受取賄款【附冊│                │
  │ 　二、 │７０】                │(一)Ｐ１０１反面、Ｐ１４９】、│                │
  │ Ｂ○○ │                      │癸○○【偵卷Ｐ６３反面】、│                │
  │（約僱技│                      │丙○○供稱其拒收【附冊(一)Ｐ２│                │
  │術員）  │                      │５】                        │                │
  │        │                      │對於犯罪事實(二)部分：子○○  │                │
  │        │                      │【偵卷Ｐ２２反面】        │                │
  │        │                      │對於犯罪事實(三)部分：        │                │
  │        │                      │有甲○○【附冊(一)Ｐ２】、蔡明│                │
  │        │                      │輝【附冊(一)Ｐ３０】、玄○○【│                │
  │        │                      │附冊(一)Ｐ６８】、Ｇ○○供稱其│                │
  │        │                      │僅收賄至8.【偵卷Ｐ１０】│                │
  │        │                      │、辰○○供稱其收賄至１０【偵│                │
  │        │                      │卷Ｐ３９】、地○○【偵卷│                │
  │        │                      │Ｐ８５反面】、Ｃ○○【偵卷│                │
  │        │                      │Ｐ７９】、謝任杰供稱將賄款交│                │
  │        │                      │付給他【偵卷Ｐ７】        │                │
  │        │                      │對於犯罪事實(四)部分：        │                │
  │        │                      │有甲○○【附冊(一)Ｐ４】、蔡明│                │
  │        │                      │輝【附冊(一)Ｐ３１反面】、何純│                │
  │        │                      │妙、午○○【偵卷Ｐ５３、７│                │
  │        │                      │０反面】、癸○○【偵卷Ｐ６│                │
  │        │                      │４反面                      │                │
  │        │                      │對於犯罪事實(五)部分：        │                │
  │        │                      │有Ｅ○○【附冊(一) Ｐ３１反面 │                │
  │        │                      │】、地○○【附冊(一)Ｐ９８反面│                │
  │        │                      │】。                        │                │
  ├────┼───────────┼──────────────┼────────┤
  │        │坦承犯罪事實(一)(二)之犯行│對於犯罪事實(一)部分：        │                │
  │　三、  │【附冊(一)Ｐ３１】      │有丙○○【附冊(一)Ｐ２５】、楊│                │
  │ Ｅ○○ │                      │豐文【附冊(一)Ｐ１００反面】、│                │
  │ （助理 │坦承犯罪事實(三)之犯行。│癸○○【偵卷Ｐ６３反面】  │                │
  │工務員）│【附冊(一)Ｐ２８】      │對於犯罪事實(二)部分：有子○○│                │
  │        │坦承犯罪事實(四)、(五)之犯│【偵卷Ｐ２２反面】        │                │
  │        │行【附冊(一)Ｐ３０反面】│對於犯罪事實(三)部分：        │                │
  │        │                      │有甲○○【附冊(一)Ｐ２】、陳忠│                │
  │        │否認所有收賄犯行【偵│俊【附冊(一)Ｐ２２】、玄○○【│                │
  │        │卷Ｐ２９】            │附冊(一)Ｐ６８反面】、Ｇ○○【│                │
  │        │                      │偵卷Ｐ１０】、辰○○【偵│                │
  │        │                      │Ｐ３９】、地○○【偵卷Ｐ８│                │
  │        │                      │５反面】、Ｃ○○【偵卷Ｐ７│                │
  │        │                      │９】                        │                │
  │        │                      │對於犯罪事實(四)部分：        │                │
  │        │                      │有甲○○【附冊(一)Ｐ４】、何純│                │
  │        │                      │妙、午○○【偵卷Ｐ５７、７│                │
  │        │                      │０反面】、癸○○【偵卷Ｐ６│                │
  │        │                      │４反面】                    │                │
  │        │                      │對於犯罪事實(五)部分：        │                │
  │        │                      │有地○○【附冊(一)Ｐ９９】    │                │
  ├────┼───────────┼──────────────┼────────┤
  │        │否認所有收賄事實。【附│對於犯罪事實(一)部分：        │                │
  │        │冊(一)Ｐ１７反面、１８  │有丙○○【附冊(一)Ｐ２５】、  │                │
  │　四、  │、偵卷Ｐ５２、５３】│黃○○【附冊(一)Ｐ１００反面】│                │
  │ 丑○○ │坦承所有犯罪事實      │、癸○○【偵卷Ｐ６３反面】│                │
  │（工務員│【附冊(一)Ｐ６５】      │對於犯罪事實(二)部分：有子○○│                │
  │　）    │                      │【偵卷Ｐ２２反面】        │                │
  │        │                      │對於犯罪事實(三)部分：        │                │
  │        │                      │有甲○○【附冊(一)Ｐ２】、蔡明│                │
  │        │                      │輝【附冊(一)Ｐ３０】、玄○○【│                │
  │        │                      │附冊(一)Ｐ６８反面】、Ｇ○○【│                │
  │        │                      │偵卷Ｐ１０】、辰○○【偵│                │
  │        │                      │卷Ｐ３９】、地○○【偵卷Ｐ│                │
  │        │                      │８５反面】、Ｃ○○【偵卷Ｐ│                │
  │        │                      │７９】                      │                │
  │        │                      │對於犯罪事實(四)部分：        │                │
  │        │                      │有甲○○【附冊(一)Ｐ４】、蔡明│                │
  │        │                      │輝【附冊(一)Ｐ３１反面】、王文│                │
  │        │                      │財【偵卷Ｐ５７】、庚○○、│                │
  │        │                      │午○○【偵卷Ｐ５７、７０反│                │
  │        │                      │面】、癸○○【偵卷Ｐ６４反│                │
  │        │                      │面】                        │                │
  │        │                      │對於犯罪事實(五)部分：        │                │
  │        │                      │有Ｅ○○【附冊(一)Ｐ３１反面】│                │
  │        │                      │、地○○【附冊(一)Ｐ９８反面】│                │
  ├────┼───────────┼──────────────┼────────┤
  │        │否認所有收賄事實【附冊│對於犯罪事實(一)部分：        │                │
  │　五、  │(一)Ｐ１５反面、１６】  │有丙○○【附冊(一)Ｐ２５】、周│                │
  │ 卯○○ │                      │紀武【偵卷Ｐ６３反面】    │                │
  │（助理工│                      │對於犯罪事實(二)部分：有子○○│                │
  │務員）  │                      │【偵卷Ｐ２２反面】        │                │
  │        │                      │對於犯罪事實(三)部分：        │                │
  │        │                      │有甲○○【附冊(一)Ｐ２】、蔡明│                │
  │        │                      │輝【附冊(一)Ｐ３０】、玄○○【│                │
  │        │                      │附冊(一)Ｐ６８反面】、Ｇ○○【│                │
  │        │                      │偵卷Ｐ１０】、辰○○【偵│                │
  │        │                      │卷Ｐ３９】、地○○供稱立新部│                │
  │        │                      │分賄款未交付給他，僅交付拖車│                │
  │        │                      │部分【偵卷Ｐ８５反面、９７│                │
  │        │                      │反面】、Ｃ○○【偵卷Ｐ７９│                │
  │        │                      │】                          │                │
  │        │                      │對於犯罪事實(四)部分：        │                │
  │        │                      │有甲○○【附冊(一)Ｐ２】、蔡明│                │
  │        │                      │輝【附冊(一)Ｐ３１反面】、何純│                │
  │        │                      │妙、午○○【偵卷Ｐ５７、７│                │
  │        │                      │０反面】、癸○○【偵卷Ｐ６│                │
  │        │                      │４反面】                    │                │
  │        │                      │對於犯罪事實(五)部分：        │                │
  │        │                      │有Ｅ○○【附冊(一)Ｐ３１反面】│                │
  │        │                      │、地○○【附冊(一)Ｐ９８反面】│                │
  ├────┼───────────┼──────────────┼────────┤
  │        │否認所有收賄之事實【附│對於犯罪事實(一)部分：        │                │
  │　六、  │冊(一)Ｐ８、９】        │有丙○○【附冊(一)Ｐ２５】、周│                │
  │ 玄○○ │坦承犯罪事實(四)(五)之收賄│紀武【偵卷Ｐ６３反面】    │                │
  │（二股股│事實。【附冊(一)Ｐ６７反│對於犯罪事實(二)部分：有子○○│                │
  │　長）  │面】                  │【偵卷Ｐ２２反面】        │                │
  │        │                      │對於犯罪事實(三)部分：        │                │
  │        │                      │有甲○○【附冊(一)Ｐ２】、蔡明│                │
  │        │                      │輝【附冊(一)Ｐ３０】、Ｇ○○、│                │
  │        │                      │辰○○【偵卷Ｐ１０、３９】│                │
  │        │                      │、地○○供稱自己未交付賄款給│                │
  │        │                      │他【偵卷Ｐ８５】、Ｃ○○【│                │
  │        │                      │偵卷Ｐ７９】              │                │
  │        │                      │對於犯罪事實(四)部分：        │                │
  │        │                      │有甲○○【附冊(一)Ｐ４】、蔡明│                │
  │        │                      │輝【附冊(一)Ｐ３１反面】、何純│                │
  │        │                      │妙、午○○【偵卷Ｐ５７、７│                │
  │        │                      │０反面】、癸○○【偵卷Ｐ６│                │
  │        │                      │４反面】                    │                │
  │        │                      │對於犯罪事實(五)部分：        │                │
  │        │                      │有Ｅ○○【附冊(一)Ｐ３１反面】│                │
  ├────┼───────────┼──────────────┼────────┤
  │        │坦承犯罪事實(一)之犯行【│犯罪事實(一)部分：            │                │
  │　七、  │偵卷Ｐ６３】        │有丙○○【附冊(一)Ｐ２５】    │                │
  │ 癸○○ │                      │犯罪事實(二)部分：            │                │
  │（工務員│坦承犯罪事實(三)之犯行【│犯罪事實(三)部分：            │                │
  │　）    │偵卷Ｐ８８】        │有甲○○【附冊(一)Ｐ２】、蔡明│                │
  │        │                      │輝【附冊(一)Ｐ３０】、玄○○【│                │
  │        │                      │附冊(一)Ｐ６８反面】、Ｇ○○、│                │
  │        │坦承犯罪事實(二)之犯行，│辰○○【偵卷Ｐ１０、３９】│                │
  │        │供稱收賄數額僅有二、三│、地○○供稱自己未交付賄款給│                │
  │        │千【偵卷Ｐ６３反面】│他【偵卷Ｐ８５】、Ｃ○○【│                │
  │        │                      │偵卷Ｐ７９】              │                │
  │        │                      │犯罪事實(四)部分：            │                │
  │        │坦承犯罪事實(四)之犯行【│有甲○○【附冊(一)Ｐ４】、蔡明│                │
  │        │偵卷Ｐ６４】        │輝【附冊(一)Ｐ３１反面】、何純│                │
  │        │                      │妙、午○○【偵卷Ｐ５７、７│                │
  │        │否認有犯罪事實(五)之犯行│８】                        │                │
  │        │【偵卷Ｐ８７反面】  │犯罪事實(五)部分：            │                │
  │        │                      │有Ｅ○○【附冊(一)Ｐ３１反面】│                │
  ├────┼───────────┼──────────────┼────────┤
  │        │對於犯罪事實(三)及(四)自白│犯罪事實(一)部分：癸○○【偵│                │
  │　八、　│。【附冊(一)Ｐ１反面及Ｐ│卷Ｐ６３反面】              │                │
  │ 甲○○ │３　】                │犯罪事實(三)部分：            │                │
  │（工務員│                      │有Ｅ○○【附冊(一)Ｐ３０】、謝│                │
  │　）    │否認所有犯罪行為【偵│惠文【偵卷Ｐ１０】、辰○○│                │
  │        │卷ＰＰ５１、５２】    │供稱其已有一年未收到賄款【偵│                │
  │        │                      │卷Ｐ３９】、地○○供稱自己│                │
  │        │                      │未交付賄款給他【偵卷Ｐ８５│                │
  │        │                      │】、Ｃ○○【偵卷Ｐ７９】  │                │
  │        │                      │對於犯罪事實(四)部分：        │                │
  │        │                      │有Ｅ○○【附冊(一)Ｐ３１反面】│                │
  │        │                      │玄○○【附冊(一)Ｐ６８反面】、│                │
  │        │                      │庚○○、午○○【偵卷Ｐ５７│                │
  │        │                      │、７０反面】、癸○○【偵卷│                │
  │        │                      │Ｐ６４反面】                │                │
  │        │                      │對於犯罪事實(五)部分：        │                │
  │        │                      │有Ｅ○○【附冊(一)Ｐ３１反面】│                │
  ├────┼───────────┼──────────────┼────────┤
  │ 　九、 │否認所有收賄事實【偵│對於犯罪事實(三)部分：        │                │
  │ 乙○○ │卷Ｐ１２】            │玄○○供稱其有交付二、三次賄│                │
  │（第三股│                      │款給他【附冊(一)Ｐ９０反面】  │                │
  │股長）  │                      │對於犯罪事實(四)：            │                │
  │        │                      │有玄○○【附冊(一)Ｐ６８反面】│                │
  ├────┼───────────┼──────────────┼────────┤
  │        │否認所有收賄事實。【附│對於犯罪事實(三)部分：        │                │
  │　十、  │冊(一)Ｐ１９反面、２０  │有玄○○【附冊(一)Ｐ６８反面】│                │
  │ 戌○○ │、偵卷Ｐ７、８】    │、Ｃ○○供稱其有收取共同基金│                │
  │（第一股│                      │【附冊(一)Ｐ１４２反面】、蔡明│                │
  │股長）  │                      │輝【附冊(一)Ｐ１４４反面】    │                │
  │        │                      │對於犯罪事實(四)部分：        │                │
  │        │                      │有甲○○【附冊(一)Ｐ４】、周紀│                │
  │        │                      │武【偵卷Ｐ６４反面】、蔡明│                │
  │        │                      │輝供稱其未收取【附冊(一)Ｐ３２│                │
  │        │                      │反面】、Ｃ○○【偵卷Ｐ７９│                │
  │        │                      │反面】                      │                │
  │        │                      │對於犯罪事實(五)部分：        │                │
  │        │                      │有Ｅ○○供稱其並未收取【附冊│                │
  │        │                      │(一)Ｐ３２反面】、Ｃ○○【偵│                │
  │        │                      │卷Ｐ７９反面】              │                │
  ├────┼───────────┼──────────────┼────────┤
  │        │否認所有收賄事實【偵│對於犯罪事實(三)部分：        │                │
  │ 十一、 │卷Ｐ２３、２４】      │有甲○○【附冊(一)Ｐ２】、楊振│                │
  │ 宇○○ │                      │昌【附冊(一)Ｐ６９】、Ｃ○○【│                │
  │（工務員│                      │偵卷Ｐ７９】              │                │
  │　）    │                      │                            │                │
  ├────┼───────────┼──────────────┼────────┤
  │        │否認所有收賄事實。【附│對於犯罪事實(三)部分：        │                │
  │ 十二、 │冊(一)Ｐ１３、１５、偵│有甲○○【附冊(一)Ｐ２】、蔡明│                │
  │ 丁○○ │卷Ｐ２４、２５】      │輝【附冊(一)Ｐ３０】、Ｇ○○供│                │
  │（工務員│                      │稱其有收賄但2.～4.停收【│                │
  │　）    │                      │偵卷Ｐ１０】、辰○○供稱其│                │
  │        │                      │未收賄款【偵卷Ｐ３９】、黃│                │
  │        │                      │金水供稱自己未將賄款交付給他│                │
  │        │                      │【偵卷Ｐ８５】、Ｃ○○【偵│                │
  │        │                      │卷Ｐ７９】                │                │
  │        │                      │對於犯罪事實(四)部分：        │                │
  │        │                      │有甲○○【附冊(一)Ｐ４】、蔡明│                │
  │        │                      │輝【附冊(一)Ｐ３１反面】、何純│                │
  │        │                      │妙【偵卷Ｐ５７】、癸○○【│                │
  │        │                      │偵卷Ｐ６４反面】          │                │
  │        │                      │對於犯罪事實(五)部分：        │                │
  │        │                      │有Ｅ○○【附冊(一)Ｐ３１反面】│                │
  ├────┼───────────┼──────────────┼────────┤
  │        │否認所有收賄事實【偵│對於犯罪事實(三)部分：        │                │
  │ 十三、 │卷Ｐ９】              │玄○○供稱其有交付二、三次賄│                │
  │ Ａ○○ │                      │款給他【附冊(一)Ｐ９０反面】、│                │
  │        │                      │Ｅ○○有轉交賄款給他【附冊(一)│                │
  │        │                      │Ｐ９２】、Ｃ○○有轉交三、四│                │
  │        │                      │次【附冊(一)Ｐ９５】          │                │
  ├────┼───────────┼──────────────┼────────┤
  │        │否認所有收賄事實【偵│對於犯罪事實(三)部分：        │                │
  │ 十四、 │卷Ｐ２６】            │有甲○○【附冊(一)Ｐ２】、楊振│                │
  │ 巳○○ │                      │昌【附冊(一)Ｐ６８反面】、劉木│                │
  │        │                      │川【偵卷Ｐ７９】          │                │
  ├────┼───────────┼──────────────┼────────┤
  │ 十五、 │否認所有收賄事實【偵│對於犯罪事實(三)部分：        │                │
  │ 酉○○ │卷Ｐ１７】            │有甲○○【附冊(一)Ｐ２】、楊振│                │
  │（工務員│                      │昌【附冊(一)Ｐ６８】、Ｃ○○【│                │
  │　）    │                      │偵卷Ｐ７９】              │                │
  │        │                      │                            │                │
  │        │                      │                            │                │
  ├────┼───────────┼──────────────┼────────┤
  │  十六、│否認所有收賄事實。【偵│對於犯罪事實(三)部分：        │                │
  │ 壬○○ │卷Ｐ１４】          │有甲○○【附冊(一)Ｐ２】、楊振│                │
  │（第一股│                      │昌【附冊(一)Ｐ６８反面】、劉木│                │
  │技術員）│                      │川【偵卷Ｐ７９】          │                │
  ├────┼───────────┼──────────────┼────────┤
  │  十七、│否認所有收賄事實。【偵│對於犯罪事實(三)部分：        │                │
  │ 辛○○ │卷Ｐ２０】          │有甲○○【附冊(一)Ｐ２】、楊振│                │
  │（助理工│                      │昌【附冊(一)Ｐ６８反面】、劉木│                │
  │　務員）│                      │川【偵卷Ｐ７９】          │                │
  ├────┼───────────┼──────────────┼────────┤
  │ 十八   │坦承有Ｃ○○、癸○○、│犯罪事實(四)部分：            │                │
  │ 戊○○ │Ｅ○○、丑○○、丁○○│有甲○○【附冊(一)Ｐ４】、蔡明│                │
  │（第三股│、卯○○、甲○○、趙有│輝【附冊(一)Ｐ３２反面】、楊振│                │
  │股長）  │忠、玄○○曾交付賄款他│昌【附冊(一)Ｐ６８反面】、姚開│                │
  │        │。【偵卷Ｐ６４】    │杰【附冊(一)Ｐ７１】、Ｃ○○【│                │
  │        │                      │偵卷Ｐ３３反面】、癸○○【│                │
  │        │                      │偵卷Ｐ６４反面】、Ｃ○○【│                │
  │        │                      │偵卷Ｐ７９反面】          │                │
  │        │                      │對於犯罪事實(五)部分：        │                │
  │        │                      │有Ｅ○○【附冊(一)Ｐ３２反面】│                │
  │        │                      │Ｃ○○【偵卷Ｐ７９反面】  │                │
  ├────┼───────────┼──────────────┼────────┤
  │ 十九、 │否認所有收賄犯行。【附│犯罪事實(四)部分：            │                │
  │ 亥○○ │冊(一)Ｐ１１５】        │有甲○○【附冊(一)Ｐ４】、蔡明│                │
  │（稽查）│                      │輝【附冊(一)Ｐ３２反面】、楊振│                │
  │        │                      │昌供稱其有一段時間未收【附冊│                │
  │        │                      │(一)Ｐ６８反面】、丑○○給過其│                │
  │        │                      │二次遭拒絕【附冊(一)Ｐ７１】、│                │
  │        │                      │Ｃ○○【偵卷Ｐ３３反面】、│                │
  │        │                      │癸○○【偵卷Ｐ６４反面】  │                │
  │        │                      │對於犯罪事實(五)部分：        │                │
  │        │                      │有Ｅ○○【附冊(一)Ｐ３２反面】│                │
  │        │                      │、Ｃ○○【偵卷Ｐ７９反面】│                │
  ├────┼───────────┼──────────────┼────────┤
  │ 二十、 │否認所有收賄犯行。【附│對於犯罪事實(四)部分：        │                │
  │ Ｆ○○ │冊(一)Ｐ１１５】        │有Ｅ○○【附冊(一)Ｐ３２反面】│                │
  │（第四股│                      │玄○○【附冊(一)Ｐ６８反面】、│                │
  │股長）  │                      │丑○○【附冊(一)Ｐ７１】、劉木│                │
  │        │                      │川【偵卷Ｐ３３反面】、周紀│                │
  │        │                      │武【偵卷Ｐ６４反面        │                │
  │        │                      │對於犯罪事實(五)部分：        │                │
  │        │                      │有Ｅ○○【附冊(一)Ｐ３２反面】│                │
  │        │                      │、Ｃ○○【偵卷Ｐ７９反面】│                │
  ├────┼───────────┼──────────────┼────────┤
  │ 二十一 │否認所有收賄犯行。【附│對於犯罪事實(四)部分：        │                │
  │ Ｄ○○ │冊(一)Ｐ１１７】        │有甲○○【附冊(一)Ｐ４】、蔡明│                │
  │（第三股│                      │輝【附冊(一)Ｐ３２反面】、楊振│                │
  │課員）  │                      │昌【附冊(一)Ｐ６８反面】、姚開│                │
  │        │                      │杰【附冊(一)Ｐ７１】          │                │
  │        │                      │、Ｃ○○【偵卷Ｐ３３反面】│                │
  │        │                      │、癸○○【偵卷Ｐ６４反面】│                │
  │        │                      │對於犯罪事實(五)部分：        │                │
  │        │                      │有Ｅ○○【附冊(一)Ｐ３２反面】│                │
  │        │                      │、Ｃ○○【偵卷Ｐ７９反面】│                │
  ├────┼───────────┼──────────────┼────────┤
  │ 二十二 │否認所有犯罪事實。【偵│犯罪事實(四)部分：            │                │
  │ Ｈ○○ │卷Ｐ６４、６５】    │有甲○○【附冊(一)Ｐ４】、蔡明│                │
  │（課員）│                      │輝【附冊(一)Ｐ３２反面】、楊振│                │
  │        │                      │昌【附冊(一)Ｐ６８反面】、姚開│                │
  │        │                      │杰【附冊(一)Ｐ７１】、Ｃ○○【│                │
  │        │                      │偵卷Ｐ３３反面】、癸○○【│                │
  │        │                      │偵卷Ｐ６４反面】          │                │
  │        │                      │對於犯罪事實(五)部分：        │                │
  │        │                      │有Ｅ○○【附冊(一)Ｐ３２反面】│                │
  │        │                      │、Ｃ○○【偵卷７９反面】  │                │
  └────┴───────────┴──────────────┴────────┘
  ◎參考資料三：本案涉及行賄之被告有利及不利之證據：
 ┌────┬──────────┬─────────────┬──────┐
 │被　　告│　　被告自白        │共同被告、證人之指證      │　　物證    │
 ├────┼──────────┼─────────────┼──────┤
 │  一、  │僅坦承為使車檢順利通│對於犯罪事實(一)部分：      │丙○○與楊豐│
 │ 黃○○ │過，經常買禮品給檢驗│有丙○○坦承幫黃○○及楊錦│文有關行賄內│
 │（驊聖遊│人員，並未致贈金錢、│元轉交賄款給驗車人員【附冊│容之電話譯文│
 │覽車客運│但於年初曾贈送王雯│(一)Ｐ２４反面】、Ｅ○○【附│【偵卷Ｐ１│
 │有限公司│榮幾萬元（包括交通違│冊(一)Ｐ３１】、玄○○【附冊│６８～１７０│
 │負責人）│規代墊款）【偵卷Ｐ│(一)Ｐ５７】、丑○○【附冊(一)│】          │
 │        │１５０、１５２】    │Ｐ６４】                  │            │
 │        │                    │                          │            │
 │        │嗣後坦承行賄犯行。【│                          │            │
 │        │偵卷Ｐ２１５】    │                          │            │
 ├────┼──────────┼─────────────┼──────┤
 │  二、  │坦承犯罪行賄之犯行【│對於犯罪事實(二)部分：      │            │
 │ 子○○ │偵卷Ｐ２２】      │有Ｅ○○【附冊(一)Ｐ３１】、│            │
 │（佳皇交│                    │玄○○【附冊(一)Ｐ５７】、姚│            │
 │通有限公│嗣後否認所有行賄犯行│開杰【附冊(一)Ｐ６３】      │            │
 │司負責人│【偵卷Ｐ５３反面】│                          │            │
 │）      │                    │                          │            │
 ├────┼──────────┼─────────────┼──────┤
 │        │坦承行賄犯行。且坦承│對於犯罪事實(三)部分：      │Ｇ○○與其聯│
 │  三、  │將部分賄款侵吞私用。│Ｇ○○指述行賄之工作皆交由│絡支付賄金之│
 │ 地○○ │【偵卷Ｐ８３及Ｐ８│其執行。【偵卷Ｐ８反面】│電話譯文。偵│
 │（6.與│４反面】            │、Ｅ○○【附冊(一)Ｐ２９反面│卷Ｐ～１│
 │辰○○合│                    │】、玄○○【附冊(一)Ｐ５５】│６、Ｐ２０。│
 │夥開立新│                    │、丑○○【附冊(一)Ｐ６３】、│            │
 │駕訓班擔│                    │Ｃ○○【偵卷Ｐ７８】    │            │
 │任教導組│                    │                          │            │
 │長，擁有│                    │對於犯罪事實(五)部分：      │            │
 │立新駕訓│                    │有Ｅ○○【附冊(一)Ｐ３０反面│            │
 │班４０％│                    │】、丑○○【附冊(一)Ｐ６２】│            │
 │股份。  │                    │、Ｃ○○【偵卷Ｐ７９反面│            │
 │4.開設│                    │】                        │            │
 │新霖拖車│                    │                          │            │
 │教練場）│                    │                          │            │
 ├────┼──────────┼─────────────┼──────┤
 │        │坦承負責核算每期各班│                          │Ｇ○○與張正│
 │  四、  │考生通過考試取得駕照│                          │武聯絡支付賄│
 │ Ｇ○○ │後所需之付給麻豆監理│                          │金之電話譯文│
 │（擔任立│站各主考人員之賄款。│                          │。偵卷Ｐ２│
 │新駕訓班│                    │                          │、Ｐ１７～１│
 │會計）  │【偵卷Ｐ８】      │                          │９          │
 │        │                    │                          │Ｇ○○與黃金│
 │        │                    │                          │水聯絡支付賄│
 │        │                    │                          │金之電話譯文│
 │        │                    │                          │。偵卷Ｐ１│
 │        │                    │                          │５～１６    │
 ├────┼──────────┼─────────────┼──────┤
 │        │坦承行賄犯行，但其供│對於犯罪事實(三)部分：      │Ｇ○○與張正│
 │  五、  │稱行賄時間為3.月開│有Ｇ○○指述行賄情事係由其│武聯絡支付賄│
 │ 辰○○ │始，與Ｇ○○供詞自│決定【偵卷Ｐ８反面】    │金之電話譯文│
 │立新駕訓│6.開始不符。【偵卷│                          │。【偵卷Ｐ│
 │班負責人│Ｐ３８及Ｐ８反面】  │                          │２、１７～１│
 │佔有６０│                    │                          │９】        │
 │％的股份│                    │                          │            │
 ├────┼──────────┼─────────────┼──────┤
 │  六、  │坦承犯罪事實(三)之犯行│對於犯罪事實(三)部分：      │            │
 │ 郭鍾村 │【偵卷Ｐ４】      │有Ｅ○○【附冊(一)Ｐ２９反面│            │
 │（嘉南、│嗣後否認所有行賄犯行│】、玄○○【附冊(一)Ｐ５５】│            │
 │嘉隆駕駛│，否認交付賄款給蔡明│、丑○○【附冊(一)Ｐ６３】、│            │
 │訓練班班│輝、玄○○、丑○○、│Ｃ○○【偵卷Ｐ７８反面】│            │
 │主任）  │Ｃ○○【偵卷Ｐ４８│                          │            │
 │        │】                  │                          │            │
 ├────┼──────────┼─────────────┼──────┤
 │  七、  │否認所有行賄犯行【偵│證人楊美金（來來駕訓場班主│宙○○與陳忠│
 │ 宙○○ │卷Ｐ２６、２７】  │任）供稱行賄之事宜由宙○○│俊聯絡行賄事│
 │（來來駕│                    │及天○○負責。【偵卷Ｐ１│宜至電話譯文│
 │駛訓練班│                    │０】、Ｅ○○【附冊(一)Ｐ２９│【電話譯文Ｐ│
 │負責人之│                    │反面】、玄○○【附冊(一)Ｐ５│９６～９７】│
 │妻）    │                    │５】、丑○○【附冊(一)Ｐ６３│            │
 │        │                    │】、Ｃ○○【偵卷Ｐ７８】│            │
 ├────┼──────────┼─────────────┼──────┤
 │  八、  │否認所有行賄犯行【偵│同右                      │            │
 │ 天○○ │卷Ｐ５５反面】    │                          │            │
 │（來來　│                    │                          │            │
 │駕駛訓練│                    │                          │            │
 │班會計）│                    │                          │            │
 ├────┼──────────┼─────────────┼──────┤
 │　九、  │否認行賄但每逢過年均│對於犯罪事實(三)部分：      │            │
 │ 己○○ │有準備禮盒送給考驗人│有Ｅ○○【附冊(一)Ｐ２９反面│            │
 │（豐寶駕│員【偵卷Ｐ３７、３│】、玄○○【附冊(一)Ｐ５５】│            │
 │駛訓練班│８】                │、丑○○【附冊(一)Ｐ６３】  │            │
 │班主任）│                    │、Ｃ○○【偵卷Ｐ７８反面│            │
 │        │                    │】                        │            │
 ├────┼──────────┼─────────────┼──────┤
 │  十、  │坦承行賄。          │對於犯罪事實(四)部分：      │            │
 │ 午○○ │【偵卷Ｐ７０】    │有庚○○【偵卷Ｐ５６】、│            │
 │（民雄拖│                    │甲○○【附冊(一)Ｐ３】、蔡明│            │
 │車教練場│                    │輝【附冊(一)Ｐ３０反面】、楊│            │
 │負責人）│                    │振昌【附冊(一)Ｐ５５】、姚開│            │
 │        │                    │杰【附冊(一)Ｐ６２】、Ｃ○○│            │
 │        │                    │【偵卷Ｐ７９反面】      │            │
 ├────┼──────────┼─────────────┼──────┤
 │ 十一、 │坦承犯行。偵卷Ｐ５│對於犯罪事實(三)部分：      │午○○與何純│
 │ 庚○○ │７、６４反面        │有午○○之指證【偵卷Ｐ７│妙聯絡行賄事│
 │（民雄教│                    │８】                      │宜之電話譯文│
 │練場會計│                    │                          │【電話譯文表│
 │ ）     │                    │                          │Ｐ４～７】  │
 └────┴──────────┴─────────────┴──────┘
